---
title: "Entrega 5 - Redes Neuronales Artificiales"
author: "Rodrigo Mansilla, Javier Chen"
date: "2025-02-25"
output:
  pdf_document:
    latex_engine: xelatex

  html_document:
    df_print: paged
---

```{r setup, include=FALSE}
knitr::opts_chunk$set(
	fig.align = "center",
  out.width = "100%",
	message = FALSE,
	warning = FALSE,
	cache = TRUE,
	out.width = "75%",
  fig.width = 8,
  fig.height = 5,
  dpi = 300,
  echo = TRUE,
  results = "asis",
  cache.lazy = FALSE,
  cache.path = "cache/",
  cache.rebuild = TRUE,
  cache.comments = NA,
  comment = NA,
  tidy.opts = list(width.cutoff = 60),
  tidy = TRUE,
	echo = FALSE
)
library(tidyverse)
library(caret)
library(nnet)
library(neuralnet)
library(knitr)
library(kableExtra)
set.seed(123)

# Rutas de los archivos
data_dir <- "C:/Users/rodri/Documents/Data-Mining/DM-Proyecto-2/data/processed"
train_path <- file.path(data_dir, "train_preprocessed.csv")
test_path  <- file.path(data_dir, "test_preprocessed.csv")

train_raw <- read.csv(train_path, stringsAsFactors = TRUE)
test_raw  <- read.csv(test_path,  stringsAsFactors = TRUE)

```

## Conjuntos de Entrenamiento y Prueba

```{r varc, message=FALSE, warning=FALSE}
# Calcular cuartiles
cuartiles        <- quantile(train_raw$SalePrice, probs = c(0.25, 0.75))
lower_threshold  <- cuartiles[1]
upper_threshold  <- cuartiles[2]

# Función para asignar categorías
asignar_pricecat <- function(df) {
  df %>%
    mutate(PriceCat = case_when(
      SalePrice < lower_threshold ~ "Económicas",
      SalePrice < upper_threshold ~ "Intermedias",
      TRUE                         ~ "Caras"
    )) %>%
    mutate(PriceCat = factor(PriceCat,
                             levels = c("Económicas", "Intermedias", "Caras")))
}

# Aplicar a train y test
train_raw <- train_raw %>% asignar_pricecat()
test_raw  <- test_raw  %>% asignar_pricecat()


# 1. Quitar Id y SalePrice
drop_cols  <- c("Id", "SalePrice")
train_data <- train_raw %>% select(-all_of(drop_cols))
test_data  <- test_raw  %>% select(-all_of(drop_cols))

# 2. Alinear niveles de factores
auto_align_factors <- function(train_df, test_df) {
  facs <- names(train_df)[sapply(train_df, is.factor)]
  for (v in facs) {
    test_df[[v]] <- factor(test_df[[v]], levels = levels(train_df[[v]]))
  }
  test_df
}
test_data <- auto_align_factors(train_data, test_data)

# 3. One-hot encoding (sin PriceCat)
dummies     <- dummyVars(~ . - PriceCat, data = train_data, fullRank = TRUE)
train_dummy <- predict(dummies, newdata = train_data) %>% as.data.frame()
test_dummy  <- predict(dummies, newdata = test_data)  %>% as.data.frame()
train_dummy$PriceCat <- train_data$PriceCat
test_dummy$PriceCat  <- test_data$PriceCat

# 4. Imputación y escalado
preproc  <- preProcess(train_dummy %>% select(-PriceCat),
                       method = c("medianImpute", "center", "scale"))
train_pp  <- predict(preproc, train_dummy %>% select(-PriceCat)) %>% as.data.frame()
test_pp   <- predict(preproc, test_dummy  %>% select(-PriceCat)) %>% as.data.frame()
train_pp$PriceCat <- train_dummy$PriceCat
test_pp$PriceCat  <- test_dummy$PriceCat

# Tabla de dimensiones
dim_df <- tibble(
  Conjunto = c("Train", "Test"),
  Filas    = c(nrow(train_pp), nrow(test_pp)),
  Columnas = c(ncol(train_pp), ncol(test_pp))
)

dim_df %>%
  kable(
    caption = "Dimensiones de los conjuntos procesados",
    col.names = c("Conjunto", "Filas", "Columnas")
  ) %>%
  kable_styling(full_width = FALSE, position = "left")

# Tabla de distribución de PriceCat
dist_train <- table(train_pp$PriceCat)
dist_test  <- table(test_pp$PriceCat)
dist_df <- tibble(
  PriceCat = names(dist_train),
  Train     = as.integer(dist_train),
  Test      = as.integer(dist_test)
)

dist_df %>%
  kable(
    caption = "Distribución de PriceCat en Train y Test",
    col.names = c("PriceCat", "Cantidad en Train", "Cantidad en Test")
  ) %>%
  kable_styling(full_width = FALSE, position = "left")


```

## Modelos

### Modelo con CV y 5 folds

```{r cv, message=FALSE, warning=FALSE}



# 4.1 Control de entrenamiento y grilla para nnet (caret)
ctrl1 <- trainControl(method = "cv", number = 5)
grid1 <- expand.grid(size = 5, decay = 0.1)

# Medir tiempo de entrenamiento y ajustar modelo
time1 <- system.time({
  model1 <- train(
    PriceCat ~ .,
    data      = train_pp,
    method    = "nnet",
    trControl = ctrl1,
    tuneGrid  = grid1,
    MaxNWts   = 5000,
    trace     = FALSE,
    maxit     = 200
  )
})

# Mostrar métricas de resampling en tabla elegante

model1$results %>%
  select(size, decay) %>%
  kable(
    caption   = "Parámetros ajustados para `nnet` vía `caret`",
    col.names = c("Size", "Decay")
  ) %>%
  kable_styling(full_width = FALSE, position = "left")
```

### Modelo neuralnet

```{r neuralnet, message=FALSE, warning=FALSE}
resp_dum <- class.ind(train_pp$PriceCat)
colnames(resp_dum) <- paste0("Y_", levels(train_pp$PriceCat))

# 4.3 Unir predictores con dummies y garantizar nombres válidos
train_nn <- cbind(
  train_pp %>% select(-PriceCat),
  resp_dum
) %>% as.data.frame()
names(train_nn) <- make.names(names(train_nn))

# 4.4 Reconstruir fórmula para múltiples salidas
outcome_vars   <- make.names(colnames(resp_dum))
predictor_vars <- make.names(setdiff(names(train_pp), "PriceCat"))
f_nn <- as.formula(paste(
  paste(outcome_vars, collapse = " + "),
  "~",
  paste(predictor_vars, collapse = " + ")
))

# 4.5 Medir tiempo de entrenamiento y ajustar modelo
time2 <- system.time({
  model2 <- neuralnet(
    formula       = f_nn,
    data          = train_nn,
    hidden        = c(4, 2),
    act.fct       = "tanh",
    linear.output = FALSE
  )
})

# Convertir la matriz de resultados a data frame
res_df <- as.data.frame(t(model2$result.matrix)) %>%
  rownames_to_column(var = "Repetición")

res_df %>%
  select(Repetición, steps) %>%
  kable(
    caption   = "Pasos hasta la convergencia (neuralnet)",
    col.names = c("Repetición", "Pasos")
  ) %>%
  kable_styling(full_width = FALSE, position = "left")
```

### Predicciones y evaluación

```{r predicciones, message=FALSE, warning=FALSE}

# 1) Predicciones y matrices de confusión
pred1 <- predict(model1, newdata = test_pp)
conf1 <- confusionMatrix(pred1, test_pp$PriceCat)

raw2  <- compute(model2, test_pp %>% select(-PriceCat))$net.result
pred2 <- factor(
  apply(raw2, 1, function(x) levels(test_pp$PriceCat)[which.max(x)]),
  levels = levels(test_pp$PriceCat)
)
conf2 <- confusionMatrix(pred2, test_pp$PriceCat)
# Convertir a data.frames
conf1_df <- as.data.frame(conf1$table)
conf2_df <- as.data.frame(conf2$table)

# Mostrar matriz de confusión para nnet (caret)
conf1_df %>%
  kable(
    caption   = "Matriz de confusión: nnet (caret)",
    col.names = c("Predicción", "Referencia", "Conteo"),
    booktabs  = TRUE
  ) %>%
  kable_styling(full_width = FALSE, position = "left")

# Mostrar matriz de confusión para neuralnet
conf2_df %>%
  kable(
    caption   = "Matriz de confusión: neuralnet",
    col.names = c("Predicción", "Referencia", "Conteo"),
    booktabs  = TRUE
  ) %>%
  kable_styling(full_width = FALSE, position = "left")
# 5.2 Resumen de métricas
results <- tibble(
  Modelo   = c("nnet (5, 0.1)", "neuralnet (4-2)"),
  Accuracy = c(conf1$overall["Accuracy"], conf2$overall["Accuracy"]),
  Kappa    = c(conf1$overall["Kappa"],    conf2$overall["Kappa"]),
  Tiempo   = c(time1["elapsed"],          time2["elapsed"])
)

results %>%
  mutate(across(where(is.numeric), ~ round(.x, 3))) %>%
  kable(
    caption   = "Resumen de métricas de desempeño y tiempo de entrenamiento",
    col.names = c("Modelo", "Accuracy", "Kappa", "Tiempo (s)"),
    digits    = 3,
    booktabs  = TRUE
  ) %>%
  kable_styling(full_width = FALSE, position = "left")


```

**Convergencia del entrenamiento**

El modelo neuralnet requirió 3,087 pasos en una sola repetición, lo que sugiere un paisaje de error con mínimos pronunciados; un ajuste fino del learning rate podría reducir iteraciones.

**Análisis de la matriz de confusión (nnet via caret)**

Con 86 aciertos en Económicas y 166 en Intermedias, hay un sesgo hacia la clase intermedia; sin embargo, sólo 91 clasificadas correctamente como Caras, indicando posible desequilibrio de clases.

**Análisis de la matriz de confusión (neuralnet)**

Se observa mejoría en Económicas (89 vs. 86) a costa de más falsos positivos en Caras (4 contra 0), lo que evidencia un trade‐off distinto en la frontera de decisión.

**Métricas globales de desempeño**

Ambas redes muestran accuracy muy cercanas (0.787 vs. 0.782) y kappa elevado (0.662 vs. 0.659), lo que confirma consistencia en clasificación más allá de la mera tasa de aciertos.

**Tiempo de entrenamiento**

neuralnet fue casi el doble de rápido (15.53 s vs. 27.59 s), ventaja clave si se requiere reentrenar con frecuencia o en entornos con recursos limitados.

Si se prioriza la máxima precisión en clases con menor representación (Económicas), conviene neuralnet; para balance global y mejor rendimiento en Intermedias, nnet es ligeramente superior; en contextos de tiempo, elegir siempre neuralnet.

## Sobreajuste

```{r sobreajuste, message=FALSE, warning=FALSE}


# 7.1 Predicciones en train y matrices de confusión
train_pred1  <- predict(model1, train_pp)
train_conf1  <- confusionMatrix(train_pred1, train_pp$PriceCat)

raw_tr2      <- compute(model2, train_pp %>% select(-PriceCat))$net.result
train_pred2  <- factor(
  apply(raw_tr2, 1, function(x) levels(train_pp$PriceCat)[which.max(x)]),
  levels = levels(train_pp$PriceCat)
)
train_conf2  <- confusionMatrix(train_pred2, train_pp$PriceCat)

# 7.2 Extraer las accuracies
acc_train1 <- train_conf1$overall["Accuracy"]
acc_test1  <- conf1$overall["Accuracy"]

acc_train2 <- train_conf2$overall["Accuracy"]
acc_test2  <- conf2$overall["Accuracy"]

# 7.3 Tabla comparativa
overfit_df <- tibble(
  Modelo = c("nnet (5, 0.1)", "neuralnet (4-2)"),
  `Accuracy Train` = c(acc_train1, acc_train2),
  `Accuracy Test`  = c(acc_test1,  acc_test2)
)

overfit_df %>%
  mutate(across(where(is.numeric), ~ round(.x, 3))) %>%
  kable(
    caption   = "Tabla: Comparación de Accuracy en Train vs Test (Análisis de Sobreajuste)",
    col.names = c("Modelo", "Accuracy Train", "Accuracy Test"),
    booktabs  = TRUE
  ) %>%
  kable_styling(full_width = FALSE, position = "left")


```

**Análisis de sobreajuste**

-    **nnet (5, 0.1)**: 0.999 en train vs. 0.787 en test (brecha 0.212), evidencia un sobreajuste marcado.

-    **neuralnet (4-2)**: 0.946 en train vs. 0.782 en test (brecha 0.164), menor sobreajuste y mejor capacidad de generalización.

## Ajuste del Modelo

```{r ajuste, message=FALSE, warning=FALSE}

# 8.1 Definir control y grilla de tuning
ctrl2 <- trainControl(method = "cv", number = 5)
grid2 <- expand.grid(size = c(3, 5, 7),
                     decay = c(0, 0.001, 0.01))

# 8.2 Ejecutar tuning
model1_tuned <- train(
  PriceCat ~ .,
  data      = train_pp,
  method    = "nnet",
  trControl = ctrl2,
  tuneGrid  = grid2,
  MaxNWts   = 5000,
  trace     = FALSE,
  maxit     = 200
)

```

## Mostrar resultados

```{r resultados, message=FALSE, warning=FALSE}
model1_tuned$results %>%
  select(size, decay, Accuracy, Kappa) %>%
  kable(
    caption   = "Tabla 8.1. Resultados de validación cruzada para cada combinación de hiperparámetros",
    digits    = 3,
    col.names = c("Size", "Decay", "Accuracy", "Kappa"),
    booktabs  = TRUE
  ) %>%
  kable_styling(full_width = FALSE, position = "left")



```

### Parámetros óptimos

```{r optimo, message=FALSE, warning=FALSE}
model1_tuned$bestTune %>%
  kable(
    caption   = "Tabla 8.2. Mejor combinación de hiperparámetros",
    col.names = c("Size", "Decay"),
    booktabs  = TRUE
  ) %>%
  kable_styling(full_width = FALSE, position = "left")


```

## Evaluación

```{r evaluacion, message=FALSE, warning=FALSE}

# Predicción y matriz de confusión
best_pred <- predict(model1_tuned, newdata = test_pp)
best_conf <- confusionMatrix(best_pred, test_pp$PriceCat)

# 1) Métricas globales
overall_df <- tibble(
  Métrica = names(best_conf$overall),
  Valor   = as.numeric(best_conf$overall)
) %>%
  filter(Métrica %in% c("Accuracy", "Kappa", 
                        "AccuracyLower", "AccuracyUpper"))

overall_df %>%
  kable(
    caption = "Tabla 8.5. Métricas globales del modelo tunado",
    col.names = c("Métrica", "Valor"),
    digits    = 3,
    booktabs  = TRUE
  ) %>%
  kable_styling(full_width = FALSE, position = "left")

# 2) Métricas por clase
byClass_mat <- as.data.frame(best_conf$byClass)
# En multiclass confusionMatrix byClass es matriz donde cada fila es una clase
# y cada columna una métrica.
byClass_df <- byClass_mat %>%
  rownames_to_column(var = "Clase")

byClass_df %>%
  kable(
    caption  = "Tabla 8.6. Métricas por clase del modelo tunado",
    digits   = 3,
    booktabs = TRUE
  ) %>%
  kable_styling(full_width = FALSE, position = "left")



```

**Resultados de validación cruzada**

-    La combinación **size=3, decay=0.01** logró la mejor puntuación (Accuracy 0.822, Kappa 0.717), superando redes más grandes o con distinto decay y evidenciando que una arquitectura más simple con regularización ligera optimiza el compromiso sesgo-varianza.

**Selección de hiperparámetros óptimos**

-    El tuning confirma que **size=3, decay=0.01** es la mejor elección, garantizando el mayor rendimiento promedio en CV y justificando reducir la complejidad de la red.

**Métricas globales del modelo tunado**

-    **Accuracy=0.794** con IC [0.753–0.831] y **Kappa=0.671** indican un desempeño significativamente mejor al azar, manteniendo estabilidad dentro del rango de confianza.

**Métricas por clase (Tabla 8.6)**

-    **Económicas**: Sensibilidad 0.761 y especificidad 0.939 (Balanced Acc 0.850) muestran alta capacidad para excluir falsos positivos.

-    **Intermedias**: Balanced Acc 0.796 refleja buen equilibrio, con F1 0.794.

-   **Caras**: Sensibilidad 0.843 y especificidad 0.915 (Balanced Acc 0.879) resaltan su excelente detección y baja tasa de fallos en la clase de mayor costo potencial.
