---
title: "Entrega 5 - Redes Neuronales Artificiales"
author: "Rodrigo Mansilla, Javier Chen"
date: "2025-02-25"
output:
  pdf_document:
    latex_engine: xelatex

  html_document:
    df_print: paged
---

```{r setup, include=FALSE}
knitr::opts_chunk$set(
	fig.align = "center",
  out.width = "100%",
	message = FALSE,
	warning = FALSE,
	cache = TRUE,
	out.width = "75%",
  fig.width = 8,
  fig.height = 5,
  dpi = 300,
  echo = TRUE,
  results = "asis",
  cache.lazy = FALSE,
  cache.path = "cache/",
  cache.rebuild = TRUE,
  cache.comments = NA,
  comment = NA,
  tidy.opts = list(width.cutoff = 60),
  tidy = TRUE,
	echo = FALSE
)
library(tidyverse)
library(caret)
library(nnet)
library(neuralnet)
library(knitr)
library(kableExtra)
set.seed(123)

# Rutas de los archivos
data_dir <- "C:/Users/rodri/Documents/Data-Mining/DM-Proyecto-2/data/processed"
train_path <- file.path(data_dir, "train_preprocessed.csv")
test_path  <- file.path(data_dir, "test_preprocessed.csv")

train_raw <- read.csv(train_path, stringsAsFactors = TRUE)
test_raw  <- read.csv(test_path,  stringsAsFactors = TRUE)

```

## Conjuntos de Entrenamiento y Prueba

```{r varc, message=FALSE, warning=FALSE}
# Calcular cuartiles
cuartiles        <- quantile(train_raw$SalePrice, probs = c(0.25, 0.75))
lower_threshold  <- cuartiles[1]
upper_threshold  <- cuartiles[2]

# Función para asignar categorías
asignar_pricecat <- function(df) {
  df %>%
    mutate(PriceCat = case_when(
      SalePrice < lower_threshold ~ "Económicas",
      SalePrice < upper_threshold ~ "Intermedias",
      TRUE                         ~ "Caras"
    )) %>%
    mutate(PriceCat = factor(PriceCat,
                             levels = c("Económicas", "Intermedias", "Caras")))
}

# Aplicar a train y test
train_raw <- train_raw %>% asignar_pricecat()
test_raw  <- test_raw  %>% asignar_pricecat()


# 1. Quitar Id y SalePrice
drop_cols  <- c("Id", "SalePrice")
train_data <- train_raw %>% select(-all_of(drop_cols))
test_data  <- test_raw  %>% select(-all_of(drop_cols))

# 2. Alinear niveles de factores
auto_align_factors <- function(train_df, test_df) {
  facs <- names(train_df)[sapply(train_df, is.factor)]
  for (v in facs) {
    test_df[[v]] <- factor(test_df[[v]], levels = levels(train_df[[v]]))
  }
  test_df
}
test_data <- auto_align_factors(train_data, test_data)

# 3. One-hot encoding (sin PriceCat)
dummies     <- dummyVars(~ . - PriceCat, data = train_data, fullRank = TRUE)
train_dummy <- predict(dummies, newdata = train_data) %>% as.data.frame()
test_dummy  <- predict(dummies, newdata = test_data)  %>% as.data.frame()
train_dummy$PriceCat <- train_data$PriceCat
test_dummy$PriceCat  <- test_data$PriceCat

# 4. Imputación y escalado
preproc  <- preProcess(train_dummy %>% select(-PriceCat),
                       method = c("medianImpute", "center", "scale"))
train_pp  <- predict(preproc, train_dummy %>% select(-PriceCat)) %>% as.data.frame()
test_pp   <- predict(preproc, test_dummy  %>% select(-PriceCat)) %>% as.data.frame()
train_pp$PriceCat <- train_dummy$PriceCat
test_pp$PriceCat  <- test_dummy$PriceCat

# Tabla de dimensiones
dim_df <- tibble(
  Conjunto = c("Train", "Test"),
  Filas    = c(nrow(train_pp), nrow(test_pp)),
  Columnas = c(ncol(train_pp), ncol(test_pp))
)

dim_df %>%
  kable(
    caption = "Dimensiones de los conjuntos procesados",
    col.names = c("Conjunto", "Filas", "Columnas")
  ) %>%
  kable_styling(full_width = FALSE, position = "left")

# Tabla de distribución de PriceCat
dist_train <- table(train_pp$PriceCat)
dist_test  <- table(test_pp$PriceCat)
dist_df <- tibble(
  PriceCat = names(dist_train),
  Train     = as.integer(dist_train),
  Test      = as.integer(dist_test)
)

dist_df %>%
  kable(
    caption = "Distribución de PriceCat en Train y Test",
    col.names = c("PriceCat", "Cantidad en Train", "Cantidad en Test")
  ) %>%
  kable_styling(full_width = FALSE, position = "left")


```

## Modelos

### Modelo con CV y 5 folds

```{r cv, message=FALSE, warning=FALSE}



# 4.1 Control de entrenamiento y grilla para nnet (caret)
ctrl1 <- trainControl(method = "cv", number = 5)
grid1 <- expand.grid(size = 5, decay = 0.1)

# Medir tiempo de entrenamiento y ajustar modelo
time1 <- system.time({
  model1 <- train(
    PriceCat ~ .,
    data      = train_pp,
    method    = "nnet",
    trControl = ctrl1,
    tuneGrid  = grid1,
    MaxNWts   = 5000,
    trace     = FALSE,
    maxit     = 200
  )
})

# Mostrar métricas de resampling en tabla elegante

model1$results %>%
  select(size, decay) %>%
  kable(
    caption   = "Parámetros ajustados para `nnet` vía `caret`",
    col.names = c("Size", "Decay")
  ) %>%
  kable_styling(full_width = FALSE, position = "left")
```

### Modelo neuralnet

```{r neuralnet, message=FALSE, warning=FALSE}
resp_dum <- class.ind(train_pp$PriceCat)
colnames(resp_dum) <- paste0("Y_", levels(train_pp$PriceCat))

# 4.3 Unir predictores con dummies y garantizar nombres válidos
train_nn <- cbind(
  train_pp %>% select(-PriceCat),
  resp_dum
) %>% as.data.frame()
names(train_nn) <- make.names(names(train_nn))

# 4.4 Reconstruir fórmula para múltiples salidas
outcome_vars   <- make.names(colnames(resp_dum))
predictor_vars <- make.names(setdiff(names(train_pp), "PriceCat"))
f_nn <- as.formula(paste(
  paste(outcome_vars, collapse = " + "),
  "~",
  paste(predictor_vars, collapse = " + ")
))

# 4.5 Medir tiempo de entrenamiento y ajustar modelo
time2 <- system.time({
  model2 <- neuralnet(
    formula       = f_nn,
    data          = train_nn,
    hidden        = c(4, 2),
    act.fct       = "tanh",
    linear.output = FALSE
  )
})

# Convertir la matriz de resultados a data frame
res_df <- as.data.frame(t(model2$result.matrix)) %>%
  rownames_to_column(var = "Repetición")

res_df %>%
  select(Repetición, steps) %>%
  kable(
    caption   = "Pasos hasta la convergencia (neuralnet)",
    col.names = c("Repetición", "Pasos")
  ) %>%
  kable_styling(full_width = FALSE, position = "left")
```

### Predicciones y evaluación

```{r predicciones, message=FALSE, warning=FALSE}

# 1) Predicciones y matrices de confusión
pred1 <- predict(model1, newdata = test_pp)
conf1 <- confusionMatrix(pred1, test_pp$PriceCat)

raw2  <- compute(model2, test_pp %>% select(-PriceCat))$net.result
pred2 <- factor(
  apply(raw2, 1, function(x) levels(test_pp$PriceCat)[which.max(x)]),
  levels = levels(test_pp$PriceCat)
)
conf2 <- confusionMatrix(pred2, test_pp$PriceCat)
# Convertir a data.frames
conf1_df <- as.data.frame(conf1$table)
conf2_df <- as.data.frame(conf2$table)

# Mostrar matriz de confusión para nnet (caret)
conf1_df %>%
  kable(
    caption   = "Matriz de confusión: nnet (caret)",
    col.names = c("Predicción", "Referencia", "Conteo"),
    booktabs  = TRUE
  ) %>%
  kable_styling(full_width = FALSE, position = "left")

# Mostrar matriz de confusión para neuralnet
conf2_df %>%
  kable(
    caption   = "Matriz de confusión: neuralnet",
    col.names = c("Predicción", "Referencia", "Conteo"),
    booktabs  = TRUE
  ) %>%
  kable_styling(full_width = FALSE, position = "left")
# 5.2 Resumen de métricas
results <- tibble(
  Modelo   = c("nnet (5, 0.1)", "neuralnet (4-2)"),
  Accuracy = c(conf1$overall["Accuracy"], conf2$overall["Accuracy"]),
  Kappa    = c(conf1$overall["Kappa"],    conf2$overall["Kappa"]),
  Tiempo   = c(time1["elapsed"],          time2["elapsed"])
)

results %>%
  mutate(across(where(is.numeric), ~ round(.x, 3))) %>%
  kable(
    caption   = "Resumen de métricas de desempeño y tiempo de entrenamiento",
    col.names = c("Modelo", "Accuracy", "Kappa", "Tiempo (s)"),
    digits    = 3,
    booktabs  = TRUE
  ) %>%
  kable_styling(full_width = FALSE, position = "left")


```

**Convergencia del entrenamiento**

El modelo neuralnet requirió 3,087 pasos en una sola repetición, lo que sugiere un paisaje de error con mínimos pronunciados; un ajuste fino del learning rate podría reducir iteraciones.

**Análisis de la matriz de confusión (nnet via caret)**

Con 86 aciertos en Económicas y 166 en Intermedias, hay un sesgo hacia la clase intermedia; sin embargo, sólo 91 clasificadas correctamente como Caras, indicando posible desequilibrio de clases.

**Análisis de la matriz de confusión (neuralnet)**

Se observa mejoría en Económicas (89 vs. 86) a costa de más falsos positivos en Caras (4 contra 0), lo que evidencia un trade‐off distinto en la frontera de decisión.

**Métricas globales de desempeño**

Ambas redes muestran accuracy muy cercanas (0.787 vs. 0.782) y kappa elevado (0.662 vs. 0.659), lo que confirma consistencia en clasificación más allá de la mera tasa de aciertos.

**Tiempo de entrenamiento**

neuralnet fue casi el doble de rápido (15.53 s vs. 27.59 s), ventaja clave si se requiere reentrenar con frecuencia o en entornos con recursos limitados.

Si se prioriza la máxima precisión en clases con menor representación (Económicas), conviene neuralnet; para balance global y mejor rendimiento en Intermedias, nnet es ligeramente superior; en contextos de tiempo, elegir siempre neuralnet.

## Sobreajuste

```{r sobreajuste, message=FALSE, warning=FALSE}


# 7.1 Predicciones en train y matrices de confusión
train_pred1  <- predict(model1, train_pp)
train_conf1  <- confusionMatrix(train_pred1, train_pp$PriceCat)

raw_tr2      <- compute(model2, train_pp %>% select(-PriceCat))$net.result
train_pred2  <- factor(
  apply(raw_tr2, 1, function(x) levels(train_pp$PriceCat)[which.max(x)]),
  levels = levels(train_pp$PriceCat)
)
train_conf2  <- confusionMatrix(train_pred2, train_pp$PriceCat)

# 7.2 Extraer las accuracies
acc_train1 <- train_conf1$overall["Accuracy"]
acc_test1  <- conf1$overall["Accuracy"]

acc_train2 <- train_conf2$overall["Accuracy"]
acc_test2  <- conf2$overall["Accuracy"]

# 7.3 Tabla comparativa
overfit_df <- tibble(
  Modelo = c("nnet (5, 0.1)", "neuralnet (4-2)"),
  `Accuracy Train` = c(acc_train1, acc_train2),
  `Accuracy Test`  = c(acc_test1,  acc_test2)
)

overfit_df %>%
  mutate(across(where(is.numeric), ~ round(.x, 3))) %>%
  kable(
    caption   = "Tabla: Comparación de Accuracy en Train vs Test (Análisis de Sobreajuste)",
    col.names = c("Modelo", "Accuracy Train", "Accuracy Test"),
    booktabs  = TRUE
  ) %>%
  kable_styling(full_width = FALSE, position = "left")


```

**Análisis de sobreajuste**

-   **nnet (5, 0.1)**: 0.999 en train vs. 0.787 en test (brecha 0.212), evidencia un sobreajuste marcado.

-   **neuralnet (4-2)**: 0.946 en train vs. 0.782 en test (brecha 0.164), menor sobreajuste y mejor capacidad de generalización.

## Ajuste del Modelo

```{r ajuste, message=FALSE, warning=FALSE}

# 8.1 Definir control y grilla de tuning
ctrl2 <- trainControl(method = "cv", number = 5)
grid2 <- expand.grid(size = c(3, 5, 7),
                     decay = c(0, 0.001, 0.01))

# 8.2 Ejecutar tuning
model1_tuned <- train(
  PriceCat ~ .,
  data      = train_pp,
  method    = "nnet",
  trControl = ctrl2,
  tuneGrid  = grid2,
  MaxNWts   = 5000,
  trace     = FALSE,
  maxit     = 200
)

```

## Mostrar resultados

```{r resultados, message=FALSE, warning=FALSE}
model1_tuned$results %>%
  select(size, decay, Accuracy, Kappa) %>%
  kable(
    caption   = "Tabla 8.1. Resultados de validación cruzada para cada combinación de hiperparámetros",
    digits    = 3,
    col.names = c("Size", "Decay", "Accuracy", "Kappa"),
    booktabs  = TRUE
  ) %>%
  kable_styling(full_width = FALSE, position = "left")



```

### Parámetros óptimos

```{r optimo, message=FALSE, warning=FALSE}
model1_tuned$bestTune %>%
  kable(
    caption   = "Tabla 8.2. Mejor combinación de hiperparámetros",
    col.names = c("Size", "Decay"),
    booktabs  = TRUE
  ) %>%
  kable_styling(full_width = FALSE, position = "left")


```

## Evaluación

```{r evaluacion, message=FALSE, warning=FALSE}

# Predicción y matriz de confusión
best_pred <- predict(model1_tuned, newdata = test_pp)
best_conf <- confusionMatrix(best_pred, test_pp$PriceCat)

# 1) Métricas globales
overall_df <- tibble(
  Métrica = names(best_conf$overall),
  Valor   = as.numeric(best_conf$overall)
) %>%
  filter(Métrica %in% c("Accuracy", "Kappa", 
                        "AccuracyLower", "AccuracyUpper"))

overall_df %>%
  kable(
    caption = "Tabla 8.5. Métricas globales del modelo tunado",
    col.names = c("Métrica", "Valor"),
    digits    = 3,
    booktabs  = TRUE
  ) %>%
  kable_styling(full_width = FALSE, position = "left")

# 2) Métricas por clase
byClass_mat <- as.data.frame(best_conf$byClass)
# En multiclass confusionMatrix byClass es matriz donde cada fila es una clase
# y cada columna una métrica.
byClass_df <- byClass_mat %>%
  rownames_to_column(var = "Clase")

byClass_df %>%
  kable(
    caption  = "Tabla 8.6. Métricas por clase del modelo tunado",
    digits   = 3,
    booktabs = TRUE
  ) %>%
  kable_styling(full_width = FALSE, position = "left")



```

**Resultados de validación cruzada**

-   La combinación **size=3, decay=0.01** logró la mejor puntuación (Accuracy 0.822, Kappa 0.717), superando redes más grandes o con distinto decay y evidenciando que una arquitectura más simple con regularización ligera optimiza el compromiso sesgo-varianza.

**Selección de hiperparámetros óptimos**

-   El tuning confirma que **size=3, decay=0.01** es la mejor elección, garantizando el mayor rendimiento promedio en CV y justificando reducir la complejidad de la red.

**Métricas globales del modelo tunado**

-   **Accuracy=0.794** con IC [0.753–0.831] y **Kappa=0.671** indican un desempeño significativamente mejor al azar, manteniendo estabilidad dentro del rango de confianza.

**Métricas por clase (Tabla 8.6)**

-   **Económicas**: Sensibilidad 0.761 y especificidad 0.939 (Balanced Acc 0.850) muestran alta capacidad para excluir falsos positivos.

-   **Intermedias**: Balanced Acc 0.796 refleja buen equilibrio, con F1 0.794.

-   **Caras**: Sensibilidad 0.843 y especificidad 0.915 (Balanced Acc 0.879) resaltan su excelente detección y baja tasa de fallos en la clase de mayor costo potencial.

## Modelos de regresión

### Modelo 1

Se ajusta un perceptrón multicapa usando caret::train con validación cruzada a 10 pliegues. Se mide el tiempo de ajuste.

```{r prep-regresion, message=FALSE, warning=FALSE}
# Quitar Id y PriceCat de los datos crudos
drop_cols   <- c("Id", "PriceCat")
train_reg   <- train_raw %>% select(-all_of(drop_cols))
test_reg    <- test_raw  %>% select(-all_of(drop_cols))

# Alinear niveles de factores en test
test_reg <- auto_align_factors(train_reg, test_reg)

# One-hot encoding
dummies_reg    <- caret::dummyVars(SalePrice ~ ., data = train_reg, fullRank = TRUE)
train_dummy_r  <- predict(dummies_reg, newdata = train_reg) %>% as.data.frame()
test_dummy_r   <- predict(dummies_reg, newdata = test_reg)  %>% as.data.frame()

# Escalado e imputación
preproc_r   <- caret::preProcess(train_dummy_r, method = c("medianImpute","center","scale"))
train_pp_r  <- predict(preproc_r, train_dummy_r)
test_pp_r   <- predict(preproc_r, test_dummy_r)

# Variables respuesta
y_train <- train_raw$SalePrice
y_test  <- test_raw$SalePrice
```

```{r modeloreg1a, message=FALSE, warning=FALSE}
# Control y grilla
ctrl_r1 <- trainControl(method = "cv", number = 10)
grid_r1 <- expand.grid(size = 5, decay = 0.5)

# Entrenamiento y tiempo
time_r1 <- system.time({
  model_r1 <- train(
    x         = train_pp_r,
    y         = y_train,
    method    = "nnet",
    trControl = ctrl_r1,
    tuneGrid  = grid_r1,
    linout    = TRUE,
    trace     = FALSE,
    MaxNWts   = 5000,
    maxit     = 200
  )
})

time_r1 %>%
  as.data.frame() %>%
  rownames_to_column("Componente") %>%
  kable(
    caption   = "Tiempo de entrenamiento: nnet",
    col.names = c("Tiempo (segundos)", "Valor")
  ) %>%
  kable_styling(full_width = FALSE, position = "left")


```

### Modelo 2

Se entrena con neuralnet, una sola capa oculta de 3 neuronas y función de activación tanh. Ajustamos stepmax y threshold, y medimos el tiempo.

```{r modeloreg2a, message=FALSE, warning=FALSE}

# Preparar data.frame con respuesta
train_nn_r <- train_pp_r %>%
  mutate(SalePrice = y_train) %>%
  as.data.frame()
names(train_nn_r) <- make.names(names(train_nn_r))

# Fórmula
predictor_vars_r <- setdiff(names(train_nn_r), "SalePrice")
formula_r <- as.formula(
  paste("SalePrice ~", paste(predictor_vars_r, collapse = " + "))
)

# Entrenamiento y tiempo
time_r2_adj <- system.time({
  model_r2_adj <- neuralnet(
    formula       = formula_r,
    data          = train_nn_r,
    hidden        = 3,
    act.fct       = "tanh",
    linear.output = TRUE,
    stepmax       = 1e6,
    threshold     = 0.005
  )
})

time_r2_adj %>%
  as.data.frame() %>%
  rownames_to_column("Componente") %>%
  kable(
    caption   = "Tiempo de entrenamiento: neuralnet",
    col.names = c("Tiempo (segundos)", "Valor")
  ) %>%
  kable_styling(full_width = FALSE, position = "left")


```

nnet muestra un gap amplio (p. ej. Accuracy train ≈0.999 vs. test ≈0.787) → fuerte varianza.

neuralnet reduce ese gap (≈0.946 vs. ≈0.782) → más estable.

## Metricas de desempeño y comparación

```{r metricas, message=FALSE, warning=FALSE}

library(Metrics)

# Predicción Modelo 1
pred_r1 <- predict(model_r1, newdata = test_pp_r)
mae_r1  <- mae(y_test, pred_r1)
rmse_r1 <- rmse(y_test, pred_r1)
r2_r1   <- cor(y_test, pred_r1)^2

# Predicción Modelo 2
raw_pred_r2 <- compute(model_r2_adj, test_pp_r)$net.result
pred_r2     <- as.vector(raw_pred_r2)
mae_r2      <- mae(y_test, pred_r2)
rmse_r2     <- rmse(y_test, pred_r2)
r2_r2       <- cor(y_test, pred_r2)^2

# Tabla de comparación
comparacion <- tibble(
  Modelo = c("nnet (5)", "neuralnet (3)"),
  MAE    = c(mae_r1, mae_r2),
  RMSE   = c(rmse_r1, rmse_r2),
  R2     = c(r2_r1,   r2_r2)
) %>%
  mutate(across(where(is.numeric), ~ round(.x, 3)))

comparacion %>%
  kable(
    caption   = "Comparación de métricas de desempeño",
    col.names = c("Modelo", "MAE", "RMSE", "R²"),
    booktabs  = TRUE
  ) %>%
  kable_styling(full_width = FALSE, position = "left")


```

## Sobreajuste

Se compara el desempeño de ambos modelos en entrenamiento y en prueba para detectar posibles indicios de sobreajuste. Luego, se generan curvas de aprendizaje variando el tamaño del subconjunto de entrenamiento y se grafica el MAE para Train y Test.

```{r sobreajuste_reg, message=FALSE, warning=FALSE}


library(dplyr)
library(tibble)
library(knitr)
library(kableExtra)
library(Metrics)
library(caret)
library(neuralnet)

# 1) Predicciones en entrenamiento
train_pred_r1 <- predict(model_r1,     newdata = train_pp_r)
train_pred_r2 <- predict(model_r2_adj, newdata = train_pp_r)

# 2) Cálculo de métricas en Train
mae_tr1  <- mae(y_train, train_pred_r1)
rmse_tr1 <- rmse(y_train, train_pred_r1)
r2_tr1   <- cor(y_train, train_pred_r1)^2

mae_tr2  <- mae(y_train, train_pred_r2)
rmse_tr2 <- rmse(y_train, train_pred_r2)
r2_tr2   <- cor(y_train, train_pred_r2)^2

# 3) Comparación Train vs Test
comparacion_sobreajuste <- tibble(
  Modelo     = c("nnet (5)",       "neuralnet (3)"),
  MAE_Train  = c(mae_tr1,          mae_tr2),
  RMSE_Train = c(rmse_tr1,         rmse_tr2),
  R2_Train   = c(r2_tr1,           r2_tr2),
  MAE_Test   = c(mae_r1,           mae_r2),
  RMSE_Test  = c(rmse_r1,          rmse_r2),
  R2_Test    = c(r2_r1,            r2_r2)
)

# 4) Mostrar tabla elegante
comparacion_sobreajuste %>%
  mutate(across(where(is.numeric), ~ round(.x, 3))) %>%
  kable(
    caption   = "Comparación de métricas en Train vs Test (Análisis de sobreajuste)",
    col.names = c("Modelo",
                  "MAE Train", "RMSE Train", "R² Train",
                  "MAE Test",  "RMSE Test",  "R² Test"),
    digits    = 3,
    booktabs  = TRUE
  ) %>%
  kable_styling(full_width = FALSE, position = "left")


```

-   El modelo **nnet** reduce el MAE en un 39 % y el RMSE en un 34 % frente a **neuralnet**, mostrando predicciones más ajustadas.\
-   Con un R² de 0.836 frente a 0.660, **nnet** explica significativamente más varianza.

**Desempeño**

-   nnet: MAE 0.287, RMSE 0.402, R² 0.836

-   neuralnet: MAE 0.470, RMSE 0.610, R² 0.660

⇒ nnet supera claramente en precisión y varianza explicada.

**Tiempo de cómputo** - nnet: \~62 s

-   neuralnet: \~217 s

⇒ nnet es 3.5× más rápido, importante si se reentrena frecuentemente.

### Curvas de aprendizaje

```{r curvas_aprendizaje, message=FALSE, warning=FALSE}
library(ggplot2)

set.seed(123)
fractions  <- seq(0.1, 1, by = 0.1)
resultados <- tibble()

# Modelo 1: nnet
for (f in fractions) {
  idx   <- sample(seq_len(nrow(train_pp_r)), floor(f * nrow(train_pp_r)))
  x_sub <- train_pp_r[idx, ];    y_sub <- y_train[idx]
  m_sub <- train(
    x         = x_sub, y = y_sub,
    method    = "nnet",
    trControl = trainControl(method = "none"),
    tuneGrid  = expand.grid(size = 5, decay = 0.5),
    linout    = TRUE,
    trace     = FALSE,
    MaxNWts   = 5000,
    maxit     = 100
  )
  pred_tr <- predict(m_sub, newdata = x_sub)
  pred_ts <- predict(m_sub, newdata = test_pp_r)

  resultados <- bind_rows(resultados,
    tibble(
      Frac   = f,
      MAE    = c(mae(y_sub, pred_tr), mae(y_test, pred_ts)),
      Set    = c("Train", "Test"),
      Modelo = "nnet (5)"
    )
  )
}

# Modelo 2: neuralnet
for (f in fractions) {
  idx        <- sample(seq_len(nrow(train_pp_r)), floor(f * nrow(train_pp_r)))
  x_sub      <- train_pp_r[idx, ];    y_sub <- y_train[idx]
  train_nn   <- cbind(x_sub, SalePrice = y_sub) %>% as.data.frame()
  names(train_nn) <- make.names(names(train_nn))
  m2_sub     <- neuralnet(
    formula       = formula_r,
    data          = train_nn,
    hidden        = 3,
    act.fct       = "logistic",
    linear.output = TRUE,
    stepmax       = 5e5,
    threshold     = 0.01
  )
  pred_tr2 <- compute(m2_sub, x_sub)$net.result %>% as.vector()
  pred_ts2 <- compute(m2_sub, test_pp_r)$net.result %>% as.vector()

  resultados <- bind_rows(resultados,
    tibble(
      Frac   = f,
      MAE    = c(mae(y_sub, pred_tr2), mae(y_test, pred_ts2)),
      Set    = c("Train", "Test"),
      Modelo = "neuralnet (3)"
    )
  )
}

# Gráfico
ggplot(resultados, aes(x = Frac, y = MAE, linetype = Set)) +
  geom_line(size = 1) +
  facet_wrap(~ Modelo, ncol = 1) +
  labs(
    title = "Curvas de aprendizaje: MAE vs. fracción de entrenamiento",
    x     = "Fracción del conjunto de entrenamiento",
    y     = "MAE"
  ) +
  theme_minimal(base_size = 14)



```

Hay sobreajuste, especialmente en el modelo neuralnet (3) - **neuralnet (3)**\
- Gran brecha inicial: MAE train ≈0.18 vs. MAE test ≈0.60 en 10 % datos → alta varianza.\
- Con más datos, MAE test baja hasta ≈0.45 pero sigue notablemente por encima de train (\~0.08) → sobreajuste persistente.

-   **nnet (5)**
    -   Brecha menor desde el inicio: MAE train ≈0.05 vs. MAE test ≈0.30 → mejor generalización.\

    -   Curvas más paralelas y convergentes indican baja varianza y estabilidad al variar tamaño de entrenamiento.

    -   **nnet (5)** es más robusto ante sobreajuste.\

    -   **neuralnet (3)** mejora con más datos pero requiere más regularización (aumentar decay o early stopping) para cerrar el gap.

nnet es más robusto ante sobreajuste; neuralnet requeriría más regularización.

## Tuneo del Modelo

Se ajusta un modelo de perceptrón multicapa con una grilla más pequeña para acelerar la búsqueda, se extraen los mejores parámetros, se calculan las métricas en Train y Test, y finalmente se evalua el posible sobreajuste mediante la diferencia de dichas métricas.

```{r tuneo, message=FALSE, warning=FALSE}

library(dplyr)
library(caret)
library(Metrics)

set.seed(123)

# 13.1 Definir grilla y control de validación cruzada
grid_tune <- expand.grid(
  size  = c(3, 5, 7),
  decay = c(0.01, 0.1)
)
ctrl_tune <- trainControl(method = "cv", number = 3)

# 13.2 Entrenar modelo
tune_model <- train(
  x         = train_pp_r,
  y         = y_train,
  method    = "nnet",
  trControl = ctrl_tune,
  tuneGrid  = grid_tune,
  linout    = TRUE,
  trace     = FALSE,
  MaxNWts   = 5000,
  maxit     = 200
)

```

### Parametros óptimos

```{r optimo_tuneo, message=FALSE, warning=FALSE}

library(knitr)
library(kableExtra)

best_tune <- tune_model$bestTune

best_tune %>%
  kable(
    caption   = "Tabla 13.1. Mejor combinación de hiperparámetros",
    col.names = c("Size", "Decay"),
    booktabs  = TRUE
  ) %>%
  kable_styling(full_width = FALSE, position = "left")

```

### Métricas de desempeño

```{r metricas_tuneo, message=FALSE, warning=FALSE}
# Predicciones
pred_train <- predict(tune_model, newdata = train_pp_r)
pred_test  <- predict(tune_model, newdata = test_pp_r)

# Calcular métricas
mae_train <- mae(y_train, pred_train)
rmse_train <- rmse(y_train, pred_train)
r2_train <- cor(y_train, pred_train)^2

mae_test  <- mae(y_test,  pred_test)
rmse_test <- rmse(y_test,  pred_test)
r2_test   <- cor(y_test,  pred_test)^2

# Tabla de métricas
metrics_df <- tibble(
  Conjunto = c("Train", "Test"),
  MAE      = c(mae_train, mae_test),
  RMSE     = c(rmse_train, rmse_test),
  `R²`     = c(r2_train, r2_test)
) %>%
  mutate(across(where(is.numeric), ~ round(.x, 3)))

metrics_df %>%
  kable(
    caption   = "Tabla 13.2. Métricas de desempeño por conjunto",
    col.names = c("Conjunto", "MAE", "RMSE", "R²"),
    booktabs  = TRUE
  ) %>%
  kable_styling(full_width = FALSE, position = "left")



```

### Sobreajuste

```{r sobreajuste_tuneo, message=FALSE, warning=FALSE}

# Calcular diferencias (Train – Test)
differences_df <- tibble(
  Métrica    = c("MAE", "RMSE", "R²"),
  Diferencia = c(
    mae_train  - mae_test,
    rmse_train - rmse_test,
    r2_train   - r2_test
  )
) %>%
  mutate(Diferencia = round(Diferencia, 3))

differences_df %>%
  kable(
    caption   = "Tabla 13.3. Diferencias de métricas (Train – Test)",
    col.names = c("Métrica", "Diferencia"),
    booktabs  = TRUE
  ) %>%
  kable_styling(full_width = FALSE, position = "left")


```

-   R² casi perfecto en train vs. moderado en test → sobreajuste marcado.\
-   El gap de errores (MAE/RMSE) confirma alta varianza con esta configuración.

**Recomendaciones para mejorar sin sobreajustar**\
1. **Reducir complejidad**: bajar `size` a 4–5 neuronas.\
2. **Aumentar regularización**: subir `decay` (0.01–0.1) o incorporar dropout ligero.\
3. **Early stopping**: detener entrenamiento al mínimo de validación.\
4. **Verificar curvas de aprendizaje**: asegurar convergencia de MAE/RMSE entre train y test al variar el tamaño de datos.

## Comparación de modelos

## Clasificación

## Regresión

A continuación se comparan distintos modelos de regresión sobre `SalePrice`..

1.  **Mejor error absoluto y cuadrático**
    -   **Random Forest Tuned** domina en RMSE (0.146) y MAE (0.102), indicando el ajuste más preciso en promedio.\
    -   **Tree Tuned** mejora el árbol base, pero no iguala la precisión de Random Forest.
2.  **Mayor varianza explicada (R²)**
    -   **SVM Radial** alcanza el R² más alto (0.899), sugiriendo que captura muy bien la estructura global de la relación precio-predictores.\
    -   **Lasso Regression** también ofrece un R² elevado (0.893) con la ventaja de un modelo lineal más interpretable.
3.  **Trade-off RMSE vs. R²**
    -   Aunque **SVM Radial** explica más varianza, su RMSE (0.308) es más de doble que el de Random Forest, lo que puede traducirse en errores puntuales mayores.\
    -   **Random Forest** sacrifica algo de R² (0.849) para minimizar el error absoluto y cuadrático.
4.  **Modelos de bajo rendimiento**
    -   **RNA Tuned** y **KNN Tuned** quedan por debajo en R² (≈0.79–0.84) y presentan errores mayores, señalando que su capacidad para capturar no linealidades complejas es inferior a SVM y bosques aleatorios.\
    -   **Naive Bayes** no aplicó métricas útiles en regresión; no es adecuado para este problema continuo.
5.  **Recomendación de selección**
    -   Si el objetivo es **minimizar el error de predicción**, elegir **Random Forest Tuned**.\
    -   Si se valora **explicación de varianza** y se toleran errores absolutos mayores, considerar **SVM Radial** o **Lasso** por su simplicidad.

### Comparación de modelos de Clasificación

| Modelo              | Accuracy | Kappa | F1    |
|---------------------|----------|-------|-------|
| **SVM Radial**      | 0.856    | 0.759 | 0.848 |
| **GLMNet**          | 0.851    | 0.755 | 0.847 |
| Random Forest       | 0.839    | 0.728 | 0.828 |
| SVM Tuned           | 0.826    | 0.714 | 0.820 |
| KNN                 | 0.798    | 0.654 | 0.782 |
| RNA Tuned           | 0.806    | 0.690 | 0.805 |
| Logistic Regression | 0.776    | 0.642 | 0.771 |
| Tree                | 0.778    | 0.630 | 0.764 |
| Naive Bayes         | 0.519    | 0.351 | 0.508 |

-   **Líderes en desempeño**
    -   *SVM Radial* y *GLMNet* alcanzan las métricas más altas (Accuracy ≈0.85, Kappa ≈0.76, F1 ≈0.85), indicando excelente balance entre precisión, consistencia y captura de clases.\
    -   *Random Forest* también rinde muy bien (Accuracy 0.84, F1 0.83), con la ventaja de interpretabilidad de importancia de variables.
-   **Modelos de complejidad moderada**
    -   *SVM Tuned* mejora sobre la versión no ajustada, pero no iguala a *SVM Radial*.\
    -   *KNN* y *RNA Tuned* ofrecen desempeño decente (Accuracy \~0.80), útiles si se busca simplicidad o escenarios sin tuning intensivo.
-   **Modelos lineales vs. no lineales**
    -   *GLMNet* (modelo lineal regularizado) casi iguala a *SVM*, ofreciendo interpretabilidad de coeficientes y velocidad de entrenamiento.\
    -   *Logistic Regression* vanilla y *Tree* simple quedan en rango medio (Accuracy \~0.77–0.78).
-   **Peor desempeño**
    -   *Naive Bayes* no captura bien las relaciones entre características y categoría, con Accuracy \~0.52 y F1 \~0.51; no es recomendable para este caso.
-   **Recomendación**
    -   Para **máxima precisión**, elegir *SVM Radial* o *GLMNet*.\
    -   Si se prioriza **interpretabilidad**, optar por *GLMNet* o *Random Forest*.\
    -   Para **rapidez** en inferencia y entrenamiento ligero, *GLMNet* es la mejor opción.
