---
title: "Entrega 4- KNN"
author: "Rodrigo Mansilla, Javier Chen"
date: "2025-02-25"
output:
  pdf_document:
    latex_engine: xelatex
  html_document:
    df_print: paged
---

```{r setup, include=FALSE}
knitr::opts_chunk$set(
	fig.align = "center",
  out.width = "100%",
	message = FALSE,
	warning = FALSE,
	cache = TRUE,
	out.width = "75%",
	echo = FALSE
)
library(knitr)
library(kableExtra)

library(caret)
library(Metrics)
library(FNN)
library(ggplot2)
library(GGally)
library(dplyr)
library(tidyverse)
library(ggplot2)       # Para gráficos
library(e1071)         # Para el modelo Naive Bayes
library(rpart)         # Para el árbol de regresión
library(rpart.plot)    # Para visualizar el árbol
library(randomForest)  # Para Random Forest
library(reshape2) 

```

## Modelo de Regresión Knn

#### Conjunto de datos

```{r data, message=FALSE, warning=FALSE}

train_data <- read.csv("C:/Users/rodri/Documents/Data-Mining/DM-Proyecto-2/data/processed/train_preprocessed.csv", stringsAsFactors = TRUE)
test_data  <- read.csv("C:/Users/rodri/Documents/Data-Mining/DM-Proyecto-2/data/processed/test_preprocessed.csv", stringsAsFactors = TRUE)


```

```{r pre, message=FALSE, warning=FALSE}
# ------------------------------------------------------------------
#  Eliminar variables con varianza cero (o casi cero) usando nearZeroVar
# ------------------------------------------------------------------
nzv_info <- nearZeroVar(train_data, saveMetrics = TRUE)
cols_to_remove <- rownames(nzv_info)[nzv_info$nzv == TRUE]


# Remover esas columnas de ambos conjuntos
train_data_clean <- train_data[, !(names(train_data) %in% cols_to_remove)]
test_data_clean  <- test_data[, !(names(test_data) %in% cols_to_remove)]

# ------------------------------------------------------------------
# Asegurar que las variables factor del conjunto de prueba tengan los mismos niveles que en entrenamiento
# ------------------------------------------------------------------
factor_cols <- names(train_data_clean)[sapply(train_data_clean, is.factor)]
for(col in factor_cols) {
  test_data_clean[[col]] <- factor(test_data_clean[[col]], levels = levels(train_data_clean[[col]]))
  # Si aparecen NA (debido a niveles nuevos), se reemplazan por el nivel más frecuente en el entrenamiento
  if(any(is.na(test_data_clean[[col]]))) {
    mode_val <- names(sort(table(train_data_clean[[col]]), decreasing = TRUE))[1]
    test_data_clean[[col]][is.na(test_data_clean[[col]])] <- mode_val
  }
}

# ------------------------------------------------------------------
#  Imputar valores faltantes en el conjunto de prueba para variables numéricas (excepto la respuesta)
# ------------------------------------------------------------------
numeric_cols <- names(test_data_clean)[sapply(test_data_clean, is.numeric)]
# Excluir la variable respuesta "SalePrice" (si ya viene con valor para evaluación)
numeric_cols <- setdiff(numeric_cols, "SalePrice")

for(col in numeric_cols) {
  # Reemplazar NA por la mediana de cada columna
  test_data_clean[[col]][is.na(test_data_clean[[col]])] <- median(test_data_clean[[col]], na.rm = TRUE)
}

#compurebo de que no hayan valores faltantes
knitr::kable(colSums(is.na(train_data_clean)))

```

```{r pre2, message=FALSE, warning=FALSE}

knitr::kable(colSums(is.na(test_data_clean)))

```

## Entrenamiento del modelo

```{r train, message=FALSE, warning=FALSE}

# Seleccionar solo filas completas en el entrenamiento
train_complete <- train_data_clean[complete.cases(train_data_clean), ]

# Calcular el valor de k (se usa la raíz cuadrada del número de observaciones)
k_value <- round(sqrt(nrow(train_data_clean)), 0)
params <- expand.grid(k = 9)

set.seed(123)
knn_reg1 <- train(SalePrice ~ ., 
                  data = train_complete, 
                  method = "knn", 
                  preProcess = c("center", "scale", "knnImpute"), 
                  tuneGrid = params)

pred_knn_reg1 <- predict(knn_reg1, newdata = test_data_clean)
df_result <- data.frame(Index = 1:nrow(test_data_clean),
                        Real = test_data_clean$SalePrice,
                        Pred = pred_knn_reg1)


```

### Gráficos de predicción

```{r plot, message=FALSE, warning=FALSE}

ggplot(df_result, aes(x = Index)) +
  geom_point(aes(y = Real, color = "Real"), size = 2) +
  geom_point(aes(y = Pred, color = "Pred"), size = 2) +
  scale_color_manual(values = c("Real" = "blue", "Pred" = "red")) +
  labs(title = "Comparación de valores reales y predichos",
       x = "Índice", y = "Precio de venta", color = "Serie") +
  theme_minimal()



```

### Evaluación del modelo

```{r eval, message=FALSE, warning=FALSE}

rmse_value <- rmse(test_data_clean$SalePrice, pred_knn_reg1)
mae_value  <- mae(test_data_clean$SalePrice, pred_knn_reg1)
r2_value   <- 1 - sum((test_data_clean$SalePrice - pred_knn_reg1)^2) / sum((test_data_clean$SalePrice - mean(test_data_clean$SalePrice))^2)

knitr::kable(data.frame(RMSE = rmse_value, MAE = mae_value, R2 = r2_value))


```

-   El **modelo base** de kNN muestra un desempeño bueno, con un R² cerca de 0.79 y errores (RMSE y MAE) moderados.

<!-- -->

-   La dispersión en la gráfica de predicción sugiere que todavía hay margen de mejora, sobre todo en los casos de precios muy bajos o muy altos, que son más difíciles de aproximar con un kNN base.

## Modelo de Regresión Knn con CV

```{r train_cv, message=FALSE, warning=FALSE}
trainknn_cv <- trainControl(method = "repeatedcv", 
                         number = 10, 
                         repeats = 2)
knn_reg2 <- train(SalePrice ~ ., 
                  data = train_complete, 
                  method = "knn", 
                  preProcess = c("center", "scale"), 
                  trControl = trainknn_cv,
                  tuneGrid = params)
                  
pred_knn_reg2 <- predict(knn_reg2, newdata = test_data_clean)


df_result2 <- data.frame(Index = 1:nrow(test_data_clean),
                        Real = test_data_clean$SalePrice,
                        Pred = pred_knn_reg2)


```

### Gráficos de predicción

```{r eval_cvg, message=FALSE, warning=FALSE}
ggplot(df_result2, aes(x = Index)) +
  geom_point(aes(y = Real, color = "Real"), size = 2) +
  geom_point(aes(y = Pred, color = "Pred"), size = 2) +
  scale_color_manual(values = c("Real" = "blue", "Pred" = "red")) +
  labs(title = "Comparación de valores reales y predichos",
       x = "Índice", y = "Precio de venta", color = "Serie") +
  theme_minimal()




```

### Evaluación del modelo

```{r eval_cv, message=FALSE, warning=FALSE}

rmse_value2 <- rmse(test_data_clean$SalePrice, pred_knn_reg2)
mae_value2  <- mae(test_data_clean$SalePrice, pred_knn_reg2)
r2_value2   <- 1 - sum((test_data_clean$SalePrice - pred_knn_reg2)^2) / sum((test_data_clean$SalePrice - mean(test_data_clean$SalePrice))^2)

knitr::kable(data.frame(RMSE = rmse_value2, MAE = mae_value2, R2 = r2_value2))

```

-   **Desempeño**: RMSE ≈ 0.44, MAE ≈ 0.32 y R² ≈ 0.79 indican un ajuste sólido; el modelo explica la mayor parte de la variabilidad en el precio.

-   **Comparación con Modelo Base**: Las métricas son similares, pero la validación cruzada aporta mayor confianza en los resultados al reducir la dependencia de una única partición

-   **Gráfico de Predicción**: Los puntos predichos siguen de cerca a los reales, aunque existen discrepancias en valores muy bajos y altos.

## Entrenamiento del modelo con variación de k

```{r train_k, message=FALSE, warning=FALSE}

params2 <- expand.grid(k = c(1,2,3,4,5,6,7,8,9,10,11,12,13,14,15,16,17,18,19,20,21,22,23,24,25))
knn_reg3 <- train(SalePrice ~ ., 
                  data = train_complete, 
                  method = "knn", 
                  preProcess = c("center", "scale"), 
                  tuneGrid = params2)
pred_knn_reg3 <- predict(knn_reg3, newdata = test_data_clean)



```

### Encuentra el mejor valor de k

```{r eval_k, message=FALSE, warning=FALSE}

# Encontrar el mejor valor de k
ggplot(knn_reg3$results, aes(x = k, y = RMSE)) +
  geom_line(color = "orange") +
  geom_point(color = "darkgreen") +
  labs(title = "Valor de k vs. RMSE",
       x = "k", y = "RMSE") +
  theme_minimal()



```

### Gráficos de predicción

```{r eval_k2, message=FALSE, warning=FALSE}
df_result3 <- data.frame(Index = 1:nrow(test_data_clean),
                        Real = test_data_clean$SalePrice,
                        Pred = pred_knn_reg3)

ggplot(df_result3, aes(x = Index)) +
  geom_point(aes(y = Real, color = "Real"), size = 2) +
  geom_point(aes(y = Pred, color = "Pred"), size = 2) +
  scale_color_manual(values = c("Real" = "blue", "Pred" = "red")) +
  labs(title = "Comparación de valores reales y predichos",
       x = "Índice", y = "Precio de venta", color = "Serie") +
  theme_minimal()




```

### Gráficos de Residuos

```{r eval_k3, message=FALSE, warning=FALSE}

residuos <- test_data_clean$SalePrice - pred_knn_reg3

df_residuos <- data.frame(Real = test_data_clean$SalePrice,
                          Pred = pred_knn_reg3,
                          Residuos = residuos)

ggplot(df_residuos, aes(x = Real, y = Residuos)) +
  geom_point(color = "red", size = 2, alpha = 0.7) +
  geom_hline(yintercept = 0, color = "blue", linetype = "dashed") +
  labs(title = "Residuos vs. Valores reales",
       x = "Valores reales", y = "Residuos") +
  theme_minimal()


```

### Evaluación del modelo

```{r eval_k4, message=FALSE, warning=FALSE}

rmse_value3 <- rmse(test_data_clean$SalePrice, pred_knn_reg3)
mae_value3  <- mae(test_data_clean$SalePrice, pred_knn_reg3)
r2_value3   <- 1 - sum((test_data_clean$SalePrice - pred_knn_reg3)^2) / sum((test_data_clean$SalePrice - mean(test_data_clean$SalePrice))^2)
mse_value3  <- mean((test_data_clean$SalePrice - pred_knn_reg3)^2)


knitr::kable(data.frame(RMSE = rmse_value3, MAE = mae_value3, R2 = r2_value3, MSE = mse_value3))

```

-   **Mejor k:** En la curva , el error cae rápidamente hasta k≈10–15 y después se estabiliza cerca de 0.44, indicando que ese rango de k equilibra bien sesgo y varianza.

<!-- -->

-   **Métricas Finales:** RMSE=0.445, MAE=0.324, R²=0.787 muestran que el modelo explica \~79% de la variabilidad en el precio, con un error medio moderado.

<!-- -->

-   **Gráficos de Predicción y Residuos:**

    -   Los valores predichos siguen la tendencia de los valores reales , pero existen desviaciones en extremos.

    -   Los residuos se concentran cerca de 0, si bien algunos valores muy altos/bajos se alejan más, reflejando mayor dificultad en esos rangos.

## Comparación de modelos

```{r stupcomp, message=FALSE, warning=FALSE}

# Cargar datos preprocesados
train_data <- read.csv("C:/Users/rodri/Documents/Data-Mining/DM-Proyecto-2/data/processed/train_preprocessed.csv", stringsAsFactors = TRUE)
test_data  <- read.csv("C:/Users/rodri/Documents/Data-Mining/DM-Proyecto-2/data/processed/test_preprocessed.csv", stringsAsFactors = TRUE)

# Ajustar niveles de variables categóricas en test_data para que coincidan con train_data
factor_vars <- names(train_data)[sapply(train_data, is.factor)]
for (var in factor_vars) {
  if (var %in% names(test_data)) {
    test_data[[var]] <- factor(test_data[[var]], levels = levels(train_data[[var]]))
  }
}

# Eliminar filas con NA para asegurar consistencia en todos los modelos
train_data <- train_data[complete.cases(train_data), ]
test_data  <- test_data[complete.cases(test_data), ]

# Definir predictores (todas excepto la variable respuesta)
predictors <- setdiff(names(train_data), "SalePrice")

# Para modelos que usan los datos originales (Regresión Lineal, Árbol, RF) descartamos la variable discreta si existe.
train_filtered <- train_data[, !(names(train_data) %in% "SalePrice_bin")]
test_filtered  <- test_data[, !(names(test_data) %in% "SalePrice_bin")]


```

### Modelo de Naive Bayes

```{r comp1, message=FALSE, warning=FALSE}
# Objetivo: Discretizar la variable SalePrice, entrenar un modelo Naive Bayes y obtener una predicción "continua"
n_bins <- 50
unique_vals <- length(unique(train_data$SalePrice))
n_bins <- min(n_bins, unique_vals - 1)
# Crear cortes basados en cuantiles
bins <- quantile(train_data$SalePrice, probs = seq(0, 1, length.out = n_bins + 1), na.rm = TRUE)
bins <- unique(bins)  # Evitar cortes repetidos
# Crear la variable discretizada
train_data$SalePrice_bin <- cut(train_data$SalePrice, breaks = bins, include.lowest = TRUE, dig.lab = 10)
# Calcular el centro de cada bin (valor esperado)
bin_centers <- (head(bins, -1) + tail(bins, -1)) / 2

# Entrenar el modelo Naive Bayes usando los predictores y la variable discreta
nb_model_reg <- naiveBayes(SalePrice_bin ~ ., data = train_data[, c(predictors, "SalePrice_bin")])
# Predecir en test_data: obtener las probabilidades para cada bin
nb_pred_probs <- predict(nb_model_reg, newdata = test_data[, predictors], type = "raw")
# Calcular la predicción final como el valor esperado
nb_pred_reg <- apply(nb_pred_probs, 1, function(prob_vec) sum(prob_vec * bin_centers))



```

#### Gráficos de predicción

```{r comp1_2, message=FALSE, warning=FALSE}

df_result_nb <- data.frame(Index = 1:nrow(test_data),
                           Real = test_data$SalePrice,
                           Pred = nb_pred_reg)

ggplot(df_result_nb, aes(x = Index)) +
  geom_point(aes(y = Real, color = "Real"), size = 2) +
  geom_point(aes(y = Pred, color = "Pred"), size = 2) +
  scale_color_manual(values = c("Real" = "blue", "Pred" = "red")) +
  labs(title = "Comparación de valores reales y predichos",
       x = "Índice", y = "Precio de venta", color = "Serie") +
  theme_minimal()


```

### Modelo de Árbol de Regresión

```{r comp2, message=FALSE, warning=FALSE}
tree_model <- rpart(SalePrice ~ ., data = train_filtered, method = "anova")
pred_tree <- predict(tree_model, newdata = test_filtered)


```

#### Gráficos de predicción

```{r comp2_2, message=FALSE, warning=FALSE}
df_result_tree <- data.frame(Index = 1:nrow(test_filtered),
                             Real = test_filtered$SalePrice,
                             Pred = pred_tree)

ggplot(df_result_tree, aes(x = Index)) +
  geom_point(aes(y = Real, color = "Real"), size = 2) +
  geom_point(aes(y = Pred, color = "Pred"), size = 2) +
  scale_color_manual(values = c("Real" = "blue", "Pred" = "red")) +
  labs(title = "Comparación de valores reales y predichos",
       x = "Índice", y = "Precio de venta", color = "Serie") +
  theme_minimal()
```

### Modelo de Random Forest

```{r comp3, message=FALSE, warning=FALSE}

set.seed(123)
control_cv_reg <- trainControl(method = "cv", number = 10)
grid_rf <- expand.grid(mtry = c(2, 4, 6, 8))
rf_model <- train(SalePrice ~ ., 
                  data = train_filtered, 
                  method = "rf",
                  trControl = control_cv_reg,
                  tuneGrid = grid_rf,
                  metric = "RMSE")
pred_rf <- predict(rf_model, newdata = test_filtered)

```

#### Gráficos de predicción

```{r comp3_2, message=FALSE, warning=FALSE}
df_result_rf <- data.frame(Index = 1:nrow(test_filtered),
                           Real = test_filtered$SalePrice,
                           Pred = pred_rf)


ggplot(df_result_rf, aes(x = Index)) +
  geom_point(aes(y = Real, color = "Real"), size = 2) +
  geom_point(aes(y = Pred, color = "Pred"), size = 2) +
  scale_color_manual(values = c("Real" = "blue", "Pred" = "red")) +
  labs(title = "Comparación de valores reales y predichos",
       x = "Índice", y = "Precio de venta", color = "Serie") +
  theme_minimal()

```

### Modelo de Regresión lineal

```{r comp4, message=FALSE, warning=FALSE}

modelo_stepwise <- step(lm(SalePrice ~ ., data = train_filtered),
                        direction = "backward",
                        scope = list(upper = ~ ., lower = ~ 1),
                        trace = FALSE)
pred_lin <- predict(modelo_stepwise, newdata = test_filtered)


```

#### Gráficos de predicción

```{r comp4_2, message=FALSE, warning=FALSE}
df_result_lin <- data.frame(Index = 1:nrow(test_filtered),
                           Real = test_filtered$SalePrice,
                           Pred = pred_lin)

ggplot(df_result_lin, aes(x = Index)) +
  geom_point(aes(y = Real, color = "Real"), size = 2) +
  geom_point(aes(y = Pred, color = "Pred"), size = 2) +
  scale_color_manual(values = c("Real" = "blue", "Pred" = "red")) +
  labs(title = "Comparación de valores reales y predichos",
       x = "Índice", y = "Precio de venta", color = "Serie") +
  theme_minimal()



```

### Comparación de modelos

```{r comp5, message=FALSE, warning=FALSE}
rmse_nb <- RMSE(nb_pred_reg, test_data$SalePrice)
mae_nb  <- mae(test_data$SalePrice, nb_pred_reg)
mse_nb  <- mean((test_data$SalePrice - nb_pred_reg)^2)
r2_nb   <- 1 - sum((test_data$SalePrice - nb_pred_reg)^2) / sum((test_data$SalePrice - mean(test_data$SalePrice))^2)


rmse_lin <- RMSE(pred_lin, test_filtered$SalePrice)
mae_lin  <- mae(test_filtered$SalePrice, pred_lin)
mse_lin  <- mean((test_filtered$SalePrice - pred_lin)^2)
r2_lin   <- 1 - sum((test_filtered$SalePrice - pred_lin)^2) / sum((test_filtered$SalePrice - mean(test_filtered$SalePrice))^2)

rmse_tree <- RMSE(pred_tree, test_filtered$SalePrice)
mae_tree  <- mae(test_filtered$SalePrice, pred_tree)
mse_tree  <- mean((test_filtered$SalePrice - pred_tree)^2)
r2_tree   <- 1 - sum((test_filtered$SalePrice - pred_tree)^2) / sum((test_filtered$SalePrice - mean(test_filtered$SalePrice))^2)

pred_rf <- predict(rf_model, newdata = test_filtered)
rmse_rf <- RMSE(pred_rf, test_filtered$SalePrice)
mae_rf  <- mae(test_filtered$SalePrice, pred_rf)
mse_rf  <- mean((test_filtered$SalePrice - pred_rf)^2)
r2_rf   <- 1 - sum((test_filtered$SalePrice - pred_rf)^2) / sum((test_filtered$SalePrice - mean(test_filtered$SalePrice))^2)


rmse_value <- rmse(test_data_clean$SalePrice, pred_knn_reg1)
mae_value  <- mae(test_data_clean$SalePrice, pred_knn_reg1)
mse_value  <- mean((test_data_clean$SalePrice - pred_knn_reg1)^2)
r2_value   <- 1 - sum((test_data_clean$SalePrice - pred_knn_reg1)^2) / sum((test_data_clean$SalePrice - mean(test_data_clean$SalePrice))^2)



df_metrics <- data.frame(
  Model = c("Naive Bayes", "Linear Regression", "Tree Regression", "Random Forest", "KNN"),
  RMSE  = c(rmse_nb, rmse_lin, rmse_tree, rmse_rf, rmse_value),
  MAE   = c(mae_nb, mae_lin, mae_tree, mae_rf, mae_value),
  MSE   = c(mse_nb, mse_lin, mse_tree, mse_rf, mse_value),
  R2    = c(r2_nb, r2_lin, r2_tree, r2_rf, r2_value)
)

knitr::kable(df_metrics)

```

### Gráficos de comparación

```{r comp6, message=FALSE, warning=FALSE}

# Crear un data frame con las predicciones de cada modelo y los valores reales
common_idx <- 1:length(nb_pred_reg)
df_pred <- data.frame(
  Actual = test_filtered$SalePrice[common_idx],
  NaiveBayes = nb_pred_reg,
  Linear = pred_lin[common_idx],
  Tree = pred_tree[common_idx],
  RF = pred_rf[common_idx],
  KNN = pred_knn_reg1[common_idx]
)
# Reorganizar en formato largo
df_pred_melt <- melt(df_pred, id.vars = "Actual", variable.name = "Model", value.name = "Predicted")

# Gráfico de Predicción vs. Valor Real por modelo (facetas)
ggplot(df_pred_melt, aes(x = Actual, y = Predicted, color = Model)) +
  geom_point(alpha = 0.6) +
  geom_abline(intercept = 0, slope = 1, linetype = "dashed", color = "red") +
  facet_wrap(~Model, scales = "free") +
  labs(title = "Predicción vs. Valor Real por Modelo",
       x = "Valor Real (SalePrice)",
       y = "Valor Predicho") +
  theme_minimal()




```

**Resumen Breve de Comparación de Modelos**

**Naive Bayes**

-   **RMSE**=0.557, **R²**=0.646

-   Predicciones muy discretas (líneas horizontales), lo que indica menor ajuste a la variabilidad real.

**Árbol de Regresión**

-   **RMSE**=0.491, **R²**=0.724

-   Muestra escalones en la predicción (típico de un único árbol) y un desempeño intermedio.

**Random Forest**

-   **RMSE**=0.362, **R²**=0.850

-   Acierta mejor que el árbol base gracias al ensamble de múltiples árboles, capturando mejor la complejidad de los datos.

**kNN**

-   **RMSE**=0.441, **R²**=0.792

-   Buen ajuste en general, pero no tan alto como el Random Forest o la regresión lineal. Los valores extremos siguen siendo difíciles de predecir.

**Regresión Lineal**

-   **RMSE**=0.326, **R²**=0.879

-   Es el modelo más preciso según estas métricas, con predicciones muy cercanas a la diagonal de “valor real = predicción”.

**Conclusión:** La **Regresión Lineal** logra el mejor desempeño global . Le sigue de cerca el **Random Forest**, que captura no linealidades y mantiene un error bajo. **kNN** se ubica en tercer lugar, mientras que el **Árbol de Regresión** y **Naive Bayes** presentan el error más alto y menor R².

## Modelo de Clasificación Knn

Se usa la variable PriceCat

```{r data_clas, message=FALSE, warning=FALSE}


# Ajustar los niveles de las variables categóricas en test_data para que coincidan con los de train_data
factor_vars <- names(train_data)[sapply(train_data, is.factor)]
for (var in factor_vars) {
  if (var %in% names(test_data)) {
    test_data[[var]] <- factor(test_data[[var]], levels = levels(train_data[[var]]))
  }
}

# Eliminar filas que contengan NA en ambos conjuntos para trabajar con datos completos
train_data <- train_data[complete.cases(train_data), ]
test_data  <- test_data[complete.cases(test_data), ]


cuartiles <- quantile(train_data$SalePrice, probs = c(0.25, 0.75), na.rm = TRUE)
lower_threshold <- cuartiles[1]  # Umbral inferior
upper_threshold <- cuartiles[2]  # Umbral superior

train_data$PriceCat <- case_when(
  train_data$SalePrice < lower_threshold ~ "Economicas",
  train_data$SalePrice < upper_threshold ~ "Intermedias",
  TRUE ~ "Caras"
)
# Convertir PriceCat a factor con el orden deseado
train_data$PriceCat <- factor(train_data$PriceCat, levels = c("Economicas", "Intermedias", "Caras"))

# Repetir el mismo proceso para test_data usando los mismos umbrales
test_data$PriceCat <- case_when(
  test_data$SalePrice < lower_threshold ~ "Economicas",
  test_data$SalePrice < upper_threshold ~ "Intermedias",
  TRUE ~ "Caras"
)
test_data$PriceCat <- factor(test_data$PriceCat, levels = c("Economicas", "Intermedias", "Caras"))



knitr::kable(table(train_data$PriceCat))
```

```{r data_clas2, message=FALSE, warning=FALSE}

knitr::kable(table(test_data$PriceCat))

```

### Entrenamiento del modelo

```{r train_clas, message=FALSE, warning=FALSE}
predictors <- setdiff(names(train_data), c("SalePrice", "PriceCat"))
# Seleccionar solo las variables numéricas de los predictores
numeric_predictors <- predictors[sapply(train_data[, predictors], is.numeric)]

x_train <- scale(train_data[, numeric_predictors])
x_test  <- scale(test_data[, numeric_predictors])
# Definir las etiquetas de clase
y_train <- train_data$PriceCat
y_test  <- test_data$PriceCat
k <- round(sqrt(nrow(train_data)), 0)

# imprime el valor de k
# Cálculo de k (ya realizado en tu chunk)
knitr::kable(k, caption = "Valor de k", align = "c") %>%
  kable_styling(bootstrap_options = c("striped", "hover", "condensed", "responsive"))


```

### Predicción del modelo y evaluación

```{r pred_clas, message=FALSE, warning=FALSE}
predModelo1 <- knn(x_train, x_test, y_train, k)
cm <- confusionMatrix(predModelo1, y_test)
```

```{r eval_clas, message=FALSE, warning=FALSE}
knitr::kable(as.data.frame(cm$table), caption = "Matriz de Confusión", align = "c") %>%
  kable_styling(bootstrap_options = c("striped", "hover", "condensed", "responsive"))
```

```{r eval_clas2, message=FALSE, warning=FALSE}
knitr::kable(as.data.frame(t(cm$overall)), caption = "Métricas Globales", align = "c") %>%
  kable_styling(bootstrap_options = c("striped", "hover", "condensed", "responsive"))

```

```{r eval_clas3, message=FALSE, warning=FALSE}
knitr::kable(as.data.frame(cm$byClass), format = "latex", booktabs = TRUE,
             caption = "Métricas por Clase") %>%
  kable_styling(latex_options = c("striped", "hold_position", "scale_down"))

```

### Efectividad Global

**Accuracy ≈ 79.3% y Kappa ≈ 0.66**  
El modelo acierta casi el 80% de las veces y muestra un acuerdo bueno por encima de lo esperado al azar (Kappa > 0.6).

### Análisis de la Matriz de Confusión

#### Clase “Económicas”

- **Sensitivity = 0.875**: De cada 100 casas realmente económicas, 87–88 se clasifican correctamente.  
- **Specificity = 0.910**: Muy pocas veces confunde otros tipos (Intermedias/Caras) como Económicas.  
- **Error principal**: ocurre cuando las Económicas son predichas como “Intermedias” (12 casos), pero la magnitud es relativamente baja.

#### Clase “Intermedias”

- **Sensitivity = 0.8507**: Reconoce un 85% de las Intermedias reales.  
- **Specificity = 0.7347**: Mayor probabilidad de confundir otras clases como Intermedias; esto implica más “falsos positivos”.  
- **Error principal**: Parte de las Intermedias acaban clasificadas como “Económicas” o “Caras”, y viceversa (p. ej., 40 Caras confundidas como Intermedias).

#### Clase “Caras”

- **Sensitivity = 0.60**: Solo identifica 60% de las viviendas caras, es decir, pierde el 40% restante.  
- **Specificity = 0.9899**: Cuando una casa no es cara, casi siempre lo acierta.  
- **Error principal**: Varias casas realmente “Caras” son etiquetadas como “Intermedias” (40 casos), disminuyendo la sensibilidad.

### Dónde se Equivoca Más y Dónde Menos

- **Menos Errores**: En “Económicas”, gracias a su alta sensibilidad y especificidad (~87.5% y 91%).  
- **Más Errores**: En “Caras”, ya que la sensibilidad es la más baja (0.60). El modelo subestima o confunde las viviendas caras con “Intermedias”.  
- “Intermedias” mantiene un balance aceptable, pero sigue siendo una clase amplia que se presta a confusiones con las otras dos.

### Importancia de los Errores

- Subestimar viviendas Caras podría impactar negativamente en estrategias de venta Y se pierden oportunidades de precio alto.
- Confundir Económicas como Intermedias o viceversa puede afectar la estimación de valor de mercado y segmentación de clientes.

### Conclusión

El modelo alcanza un buen rendimiento global (**accuracy ≈ 79%**) y clasifica con notable precisión las categorías “Económicas” e “Intermedias”. Sin embargo, fallar en “Caras” es la principal debilidad, lo que sugiere que para identificar casas de alto valor es encesario evaliar estrategias como el ajuste de *k*, refinar variables entre otras alternativas.





