---
title: "Entrega 4- KNN"
author: "Rodrigo Mansilla, Javier Chen"
date: "2025-02-25"
output:
  pdf_document:
    latex_engine: xelatex
  html_document:
    df_print: paged
---

```{r setup, include=FALSE}
knitr::opts_chunk$set(
	fig.align = "center",
  out.width = "100%",
	message = FALSE,
	warning = FALSE,
	cache = TRUE,
	out.width = "75%",
	echo = FALSE
)
library(knitr)
library(kableExtra)

library(caret)
library(Metrics)
library(FNN)
library(ggplot2)
library(GGally)
library(dplyr)
library(tidyverse)
library(ggplot2)       # Para gráficos
library(e1071)         # Para el modelo Naive Bayes
library(rpart)         # Para el árbol de regresión
library(rpart.plot)    # Para visualizar el árbol
library(randomForest)  # Para Random Forest
library(reshape2) 

```

## Modelo de Regresión Knn

#### Conjunto de datos

```{r data, message=FALSE, warning=FALSE}

train_data <- read.csv("C:/Users/rodri/Documents/Data-Mining/DM-Proyecto-2/data/processed/train_preprocessed.csv", stringsAsFactors = TRUE)
test_data  <- read.csv("C:/Users/rodri/Documents/Data-Mining/DM-Proyecto-2/data/processed/test_preprocessed.csv", stringsAsFactors = TRUE)


```

```{r pre, message=FALSE, warning=FALSE}
# ------------------------------------------------------------------
#  Eliminar variables con varianza cero (o casi cero) usando nearZeroVar
# ------------------------------------------------------------------
nzv_info <- nearZeroVar(train_data, saveMetrics = TRUE)
cols_to_remove <- rownames(nzv_info)[nzv_info$nzv == TRUE]


# Remover esas columnas de ambos conjuntos
train_data_clean <- train_data[, !(names(train_data) %in% cols_to_remove)]
test_data_clean  <- test_data[, !(names(test_data) %in% cols_to_remove)]

# ------------------------------------------------------------------
# Asegurar que las variables factor del conjunto de prueba tengan los mismos niveles que en entrenamiento
# ------------------------------------------------------------------
factor_cols <- names(train_data_clean)[sapply(train_data_clean, is.factor)]
for(col in factor_cols) {
  test_data_clean[[col]] <- factor(test_data_clean[[col]], levels = levels(train_data_clean[[col]]))
  # Si aparecen NA (debido a niveles nuevos), se reemplazan por el nivel más frecuente en el entrenamiento
  if(any(is.na(test_data_clean[[col]]))) {
    mode_val <- names(sort(table(train_data_clean[[col]]), decreasing = TRUE))[1]
    test_data_clean[[col]][is.na(test_data_clean[[col]])] <- mode_val
  }
}

# ------------------------------------------------------------------
#  Imputar valores faltantes en el conjunto de prueba para variables numéricas (excepto la respuesta)
# ------------------------------------------------------------------
numeric_cols <- names(test_data_clean)[sapply(test_data_clean, is.numeric)]
# Excluir la variable respuesta "SalePrice" (si ya viene con valor para evaluación)
numeric_cols <- setdiff(numeric_cols, "SalePrice")

for(col in numeric_cols) {
  # Reemplazar NA por la mediana de cada columna
  test_data_clean[[col]][is.na(test_data_clean[[col]])] <- median(test_data_clean[[col]], na.rm = TRUE)
}

#compurebo de que no hayan valores faltantes
knitr::kable(colSums(is.na(train_data_clean)))

```

```{r pre2, message=FALSE, warning=FALSE}

knitr::kable(colSums(is.na(test_data_clean)))

```

## Entrenamiento del modelo

```{r train, message=FALSE, warning=FALSE}

# Seleccionar solo filas completas en el entrenamiento
train_complete <- train_data_clean[complete.cases(train_data_clean), ]

# Calcular el valor de k (se usa la raíz cuadrada del número de observaciones)
k_value <- round(sqrt(nrow(train_data_clean)), 0)
params <- expand.grid(k = 9)

set.seed(123)
knn_reg1 <- train(SalePrice ~ ., 
                  data = train_complete, 
                  method = "knn", 
                  preProcess = c("center", "scale", "knnImpute"), 
                  tuneGrid = params)

pred_knn_reg1 <- predict(knn_reg1, newdata = test_data_clean)
df_result <- data.frame(Index = 1:nrow(test_data_clean),
                        Real = test_data_clean$SalePrice,
                        Pred = pred_knn_reg1)


```

### Gráficos de predicción

```{r plot, message=FALSE, warning=FALSE}

ggplot(df_result, aes(x = Index)) +
  geom_point(aes(y = Real, color = "Real"), size = 2) +
  geom_point(aes(y = Pred, color = "Pred"), size = 2) +
  scale_color_manual(values = c("Real" = "blue", "Pred" = "red")) +
  labs(title = "Comparación de valores reales y predichos",
       x = "Índice", y = "Precio de venta", color = "Serie") +
  theme_minimal()



```

### Evaluación del modelo

```{r eval, message=FALSE, warning=FALSE}

rmse_value <- rmse(test_data_clean$SalePrice, pred_knn_reg1)
mae_value  <- mae(test_data_clean$SalePrice, pred_knn_reg1)
r2_value   <- 1 - sum((test_data_clean$SalePrice - pred_knn_reg1)^2) / sum((test_data_clean$SalePrice - mean(test_data_clean$SalePrice))^2)

knitr::kable(data.frame(RMSE = rmse_value, MAE = mae_value, R2 = r2_value))


```

-   El **modelo base** de kNN muestra un desempeño bueno, con un R² cerca de 0.79 y errores (RMSE y MAE) moderados.

<!-- -->

-   La dispersión en la gráfica de predicción sugiere que todavía hay margen de mejora, sobre todo en los casos de precios muy bajos o muy altos, que son más difíciles de aproximar con un kNN base.

## Modelo de Regresión Knn con CV

```{r train_cv, message=FALSE, warning=FALSE}
trainknn_cv <- trainControl(method = "repeatedcv", 
                         number = 10, 
                         repeats = 2)
knn_reg2 <- train(SalePrice ~ ., 
                  data = train_complete, 
                  method = "knn", 
                  preProcess = c("center", "scale"), 
                  trControl = trainknn_cv,
                  tuneGrid = params)
                  
pred_knn_reg2 <- predict(knn_reg2, newdata = test_data_clean)


df_result2 <- data.frame(Index = 1:nrow(test_data_clean),
                        Real = test_data_clean$SalePrice,
                        Pred = pred_knn_reg2)


```

### Gráficos de predicción

```{r eval_cvg, message=FALSE, warning=FALSE}
ggplot(df_result2, aes(x = Index)) +
  geom_point(aes(y = Real, color = "Real"), size = 2) +
  geom_point(aes(y = Pred, color = "Pred"), size = 2) +
  scale_color_manual(values = c("Real" = "blue", "Pred" = "red")) +
  labs(title = "Comparación de valores reales y predichos",
       x = "Índice", y = "Precio de venta", color = "Serie") +
  theme_minimal()




```

### Evaluación del modelo

```{r eval_cv, message=FALSE, warning=FALSE}

rmse_value2 <- rmse(test_data_clean$SalePrice, pred_knn_reg2)
mae_value2  <- mae(test_data_clean$SalePrice, pred_knn_reg2)
r2_value2   <- 1 - sum((test_data_clean$SalePrice - pred_knn_reg2)^2) / sum((test_data_clean$SalePrice - mean(test_data_clean$SalePrice))^2)

knitr::kable(data.frame(RMSE = rmse_value2, MAE = mae_value2, R2 = r2_value2))

```

-   **Desempeño**: RMSE ≈ 0.44, MAE ≈ 0.32 y R² ≈ 0.79 indican un ajuste sólido; el modelo explica la mayor parte de la variabilidad en el precio.

-   **Comparación con Modelo Base**: Las métricas son similares, pero la validación cruzada aporta mayor confianza en los resultados al reducir la dependencia de una única partición

-   **Gráfico de Predicción**: Los puntos predichos siguen de cerca a los reales, aunque existen discrepancias en valores muy bajos y altos.

## Entrenamiento del modelo con variación de k

```{r train_k, message=FALSE, warning=FALSE}

params2 <- expand.grid(k = c(1,2,3,4,5,6,7,8,9,10,11,12,13,14,15,16,17,18,19,20,21,22,23,24,25))
knn_reg3 <- train(SalePrice ~ ., 
                  data = train_complete, 
                  method = "knn", 
                  preProcess = c("center", "scale"), 
                  tuneGrid = params2)
pred_knn_reg3 <- predict(knn_reg3, newdata = test_data_clean)



```

### Encuentra el mejor valor de k

```{r eval_k, message=FALSE, warning=FALSE}

# Encontrar el mejor valor de k
ggplot(knn_reg3$results, aes(x = k, y = RMSE)) +
  geom_line(color = "orange") +
  geom_point(color = "darkgreen") +
  labs(title = "Valor de k vs. RMSE",
       x = "k", y = "RMSE") +
  theme_minimal()



```

### Gráficos de predicción

```{r eval_k2, message=FALSE, warning=FALSE}
df_result3 <- data.frame(Index = 1:nrow(test_data_clean),
                        Real = test_data_clean$SalePrice,
                        Pred = pred_knn_reg3)

ggplot(df_result3, aes(x = Index)) +
  geom_point(aes(y = Real, color = "Real"), size = 2) +
  geom_point(aes(y = Pred, color = "Pred"), size = 2) +
  scale_color_manual(values = c("Real" = "blue", "Pred" = "red")) +
  labs(title = "Comparación de valores reales y predichos",
       x = "Índice", y = "Precio de venta", color = "Serie") +
  theme_minimal()




```

### Gráficos de Residuos

```{r eval_k3, message=FALSE, warning=FALSE}

residuos <- test_data_clean$SalePrice - pred_knn_reg3

df_residuos <- data.frame(Real = test_data_clean$SalePrice,
                          Pred = pred_knn_reg3,
                          Residuos = residuos)

ggplot(df_residuos, aes(x = Real, y = Residuos)) +
  geom_point(color = "red", size = 2, alpha = 0.7) +
  geom_hline(yintercept = 0, color = "blue", linetype = "dashed") +
  labs(title = "Residuos vs. Valores reales",
       x = "Valores reales", y = "Residuos") +
  theme_minimal()


```

### Evaluación del modelo

```{r eval_k4, message=FALSE, warning=FALSE}

rmse_value3 <- rmse(test_data_clean$SalePrice, pred_knn_reg3)
mae_value3  <- mae(test_data_clean$SalePrice, pred_knn_reg3)
r2_value3   <- 1 - sum((test_data_clean$SalePrice - pred_knn_reg3)^2) / sum((test_data_clean$SalePrice - mean(test_data_clean$SalePrice))^2)
mse_value3  <- mean((test_data_clean$SalePrice - pred_knn_reg3)^2)


knitr::kable(data.frame(RMSE = rmse_value3, MAE = mae_value3, R2 = r2_value3, MSE = mse_value3))

```

-   **Mejor k:** En la curva , el error cae rápidamente hasta k≈10–15 y después se estabiliza cerca de 0.44, indicando que ese rango de k equilibra bien sesgo y varianza.

<!-- -->

-   **Métricas Finales:** RMSE=0.445, MAE=0.324, R²=0.787 muestran que el modelo explica \~79% de la variabilidad en el precio, con un error medio moderado.

<!-- -->

-   **Gráficos de Predicción y Residuos:**

    -   Los valores predichos siguen la tendencia de los valores reales , pero existen desviaciones en extremos.

    -   Los residuos se concentran cerca de 0, si bien algunos valores muy altos/bajos se alejan más, reflejando mayor dificultad en esos rangos.

## Comparación de modelos

```{r stupcomp, message=FALSE, warning=FALSE}

# Cargar datos preprocesados
train_data <- read.csv("C:/Users/rodri/Documents/Data-Mining/DM-Proyecto-2/data/processed/train_preprocessed.csv", stringsAsFactors = TRUE)
test_data  <- read.csv("C:/Users/rodri/Documents/Data-Mining/DM-Proyecto-2/data/processed/test_preprocessed.csv", stringsAsFactors = TRUE)

# Ajustar niveles de variables categóricas en test_data para que coincidan con train_data
factor_vars <- names(train_data)[sapply(train_data, is.factor)]
for (var in factor_vars) {
  if (var %in% names(test_data)) {
    test_data[[var]] <- factor(test_data[[var]], levels = levels(train_data[[var]]))
  }
}

# Eliminar filas con NA para asegurar consistencia en todos los modelos
train_data <- train_data[complete.cases(train_data), ]
test_data  <- test_data[complete.cases(test_data), ]

# Definir predictores (todas excepto la variable respuesta)
predictors <- setdiff(names(train_data), "SalePrice")

# Para modelos que usan los datos originales (Regresión Lineal, Árbol, RF) descartamos la variable discreta si existe.
train_filtered <- train_data[, !(names(train_data) %in% "SalePrice_bin")]
test_filtered  <- test_data[, !(names(test_data) %in% "SalePrice_bin")]


```

### Modelo de Naive Bayes

```{r comp1, message=FALSE, warning=FALSE}
# Objetivo: Discretizar la variable SalePrice, entrenar un modelo Naive Bayes y obtener una predicción "continua"
n_bins <- 50
unique_vals <- length(unique(train_data$SalePrice))
n_bins <- min(n_bins, unique_vals - 1)
# Crear cortes basados en cuantiles
bins <- quantile(train_data$SalePrice, probs = seq(0, 1, length.out = n_bins + 1), na.rm = TRUE)
bins <- unique(bins)  # Evitar cortes repetidos
# Crear la variable discretizada
train_data$SalePrice_bin <- cut(train_data$SalePrice, breaks = bins, include.lowest = TRUE, dig.lab = 10)
# Calcular el centro de cada bin (valor esperado)
bin_centers <- (head(bins, -1) + tail(bins, -1)) / 2

# Entrenar el modelo Naive Bayes usando los predictores y la variable discreta
nb_model_reg <- naiveBayes(SalePrice_bin ~ ., data = train_data[, c(predictors, "SalePrice_bin")])
# Predecir en test_data: obtener las probabilidades para cada bin
nb_pred_probs <- predict(nb_model_reg, newdata = test_data[, predictors], type = "raw")
# Calcular la predicción final como el valor esperado
nb_pred_reg <- apply(nb_pred_probs, 1, function(prob_vec) sum(prob_vec * bin_centers))



```

#### Gráficos de predicción

```{r comp1_2, message=FALSE, warning=FALSE}

df_result_nb <- data.frame(Index = 1:nrow(test_data),
                           Real = test_data$SalePrice,
                           Pred = nb_pred_reg)

ggplot(df_result_nb, aes(x = Index)) +
  geom_point(aes(y = Real, color = "Real"), size = 2) +
  geom_point(aes(y = Pred, color = "Pred"), size = 2) +
  scale_color_manual(values = c("Real" = "blue", "Pred" = "red")) +
  labs(title = "Comparación de valores reales y predichos",
       x = "Índice", y = "Precio de venta", color = "Serie") +
  theme_minimal()


```

### Modelo de Árbol de Regresión

```{r comp2, message=FALSE, warning=FALSE}
tree_model <- rpart(SalePrice ~ ., data = train_filtered, method = "anova")
pred_tree <- predict(tree_model, newdata = test_filtered)


```

#### Gráficos de predicción

```{r comp2_2, message=FALSE, warning=FALSE}
df_result_tree <- data.frame(Index = 1:nrow(test_filtered),
                             Real = test_filtered$SalePrice,
                             Pred = pred_tree)

ggplot(df_result_tree, aes(x = Index)) +
  geom_point(aes(y = Real, color = "Real"), size = 2) +
  geom_point(aes(y = Pred, color = "Pred"), size = 2) +
  scale_color_manual(values = c("Real" = "blue", "Pred" = "red")) +
  labs(title = "Comparación de valores reales y predichos",
       x = "Índice", y = "Precio de venta", color = "Serie") +
  theme_minimal()
```

### Modelo de Random Forest

```{r comp3, message=FALSE, warning=FALSE}

set.seed(123)
control_cv_reg <- trainControl(method = "cv", number = 10)
grid_rf <- expand.grid(mtry = c(2, 4, 6, 8))
rf_model <- train(SalePrice ~ ., 
                  data = train_filtered, 
                  method = "rf",
                  trControl = control_cv_reg,
                  tuneGrid = grid_rf,
                  metric = "RMSE")
pred_rf <- predict(rf_model, newdata = test_filtered)

```

#### Gráficos de predicción

```{r comp3_2, message=FALSE, warning=FALSE}
df_result_rf <- data.frame(Index = 1:nrow(test_filtered),
                           Real = test_filtered$SalePrice,
                           Pred = pred_rf)


ggplot(df_result_rf, aes(x = Index)) +
  geom_point(aes(y = Real, color = "Real"), size = 2) +
  geom_point(aes(y = Pred, color = "Pred"), size = 2) +
  scale_color_manual(values = c("Real" = "blue", "Pred" = "red")) +
  labs(title = "Comparación de valores reales y predichos",
       x = "Índice", y = "Precio de venta", color = "Serie") +
  theme_minimal()

```

### Modelo de Regresión lineal

```{r comp4, message=FALSE, warning=FALSE}

modelo_stepwise <- step(lm(SalePrice ~ ., data = train_filtered),
                        direction = "backward",
                        scope = list(upper = ~ ., lower = ~ 1),
                        trace = FALSE)
pred_lin <- predict(modelo_stepwise, newdata = test_filtered)


```

#### Gráficos de predicción

```{r comp4_2, message=FALSE, warning=FALSE}
df_result_lin <- data.frame(Index = 1:nrow(test_filtered),
                           Real = test_filtered$SalePrice,
                           Pred = pred_lin)

ggplot(df_result_lin, aes(x = Index)) +
  geom_point(aes(y = Real, color = "Real"), size = 2) +
  geom_point(aes(y = Pred, color = "Pred"), size = 2) +
  scale_color_manual(values = c("Real" = "blue", "Pred" = "red")) +
  labs(title = "Comparación de valores reales y predichos",
       x = "Índice", y = "Precio de venta", color = "Serie") +
  theme_minimal()



```

### Comparación de modelos

```{r comp5, message=FALSE, warning=FALSE}
rmse_nb <- RMSE(nb_pred_reg, test_data$SalePrice)
mae_nb  <- mae(test_data$SalePrice, nb_pred_reg)
mse_nb  <- mean((test_data$SalePrice - nb_pred_reg)^2)
r2_nb   <- 1 - sum((test_data$SalePrice - nb_pred_reg)^2) / sum((test_data$SalePrice - mean(test_data$SalePrice))^2)


rmse_lin <- RMSE(pred_lin, test_filtered$SalePrice)
mae_lin  <- mae(test_filtered$SalePrice, pred_lin)
mse_lin  <- mean((test_filtered$SalePrice - pred_lin)^2)
r2_lin   <- 1 - sum((test_filtered$SalePrice - pred_lin)^2) / sum((test_filtered$SalePrice - mean(test_filtered$SalePrice))^2)

rmse_tree <- RMSE(pred_tree, test_filtered$SalePrice)
mae_tree  <- mae(test_filtered$SalePrice, pred_tree)
mse_tree  <- mean((test_filtered$SalePrice - pred_tree)^2)
r2_tree   <- 1 - sum((test_filtered$SalePrice - pred_tree)^2) / sum((test_filtered$SalePrice - mean(test_filtered$SalePrice))^2)

pred_rf <- predict(rf_model, newdata = test_filtered)
rmse_rf <- RMSE(pred_rf, test_filtered$SalePrice)
mae_rf  <- mae(test_filtered$SalePrice, pred_rf)
mse_rf  <- mean((test_filtered$SalePrice - pred_rf)^2)
r2_rf   <- 1 - sum((test_filtered$SalePrice - pred_rf)^2) / sum((test_filtered$SalePrice - mean(test_filtered$SalePrice))^2)


rmse_value <- rmse(test_data_clean$SalePrice, pred_knn_reg1)
mae_value  <- mae(test_data_clean$SalePrice, pred_knn_reg1)
mse_value  <- mean((test_data_clean$SalePrice - pred_knn_reg1)^2)
r2_value   <- 1 - sum((test_data_clean$SalePrice - pred_knn_reg1)^2) / sum((test_data_clean$SalePrice - mean(test_data_clean$SalePrice))^2)



df_metrics <- data.frame(
  Model = c("Naive Bayes", "Linear Regression", "Tree Regression", "Random Forest", "KNN"),
  RMSE  = c(rmse_nb, rmse_lin, rmse_tree, rmse_rf, rmse_value),
  MAE   = c(mae_nb, mae_lin, mae_tree, mae_rf, mae_value),
  MSE   = c(mse_nb, mse_lin, mse_tree, mse_rf, mse_value),
  R2    = c(r2_nb, r2_lin, r2_tree, r2_rf, r2_value)
)

knitr::kable(df_metrics)

```

### Gráficos de comparación

```{r comp6, message=FALSE, warning=FALSE}

# Crear un data frame con las predicciones de cada modelo y los valores reales
common_idx <- 1:length(nb_pred_reg)
df_pred <- data.frame(
  Actual = test_filtered$SalePrice[common_idx],
  NaiveBayes = nb_pred_reg,
  Linear = pred_lin[common_idx],
  Tree = pred_tree[common_idx],
  RF = pred_rf[common_idx],
  KNN = pred_knn_reg1[common_idx]
)
# Reorganizar en formato largo
df_pred_melt <- melt(df_pred, id.vars = "Actual", variable.name = "Model", value.name = "Predicted")

# Gráfico de Predicción vs. Valor Real por modelo (facetas)
ggplot(df_pred_melt, aes(x = Actual, y = Predicted, color = Model)) +
  geom_point(alpha = 0.6) +
  geom_abline(intercept = 0, slope = 1, linetype = "dashed", color = "red") +
  facet_wrap(~Model, scales = "free") +
  labs(title = "Predicción vs. Valor Real por Modelo",
       x = "Valor Real (SalePrice)",
       y = "Valor Predicho") +
  theme_minimal()




```

**Resumen Breve de Comparación de Modelos**

**Naive Bayes**

-   **RMSE**=0.557, **R²**=0.646

-   Predicciones muy discretas (líneas horizontales), lo que indica menor ajuste a la variabilidad real.

**Árbol de Regresión**

-   **RMSE**=0.491, **R²**=0.724

-   Muestra escalones en la predicción (típico de un único árbol) y un desempeño intermedio.

**Random Forest**

-   **RMSE**=0.362, **R²**=0.850

-   Acierta mejor que el árbol base gracias al ensamble de múltiples árboles, capturando mejor la complejidad de los datos.

**kNN**

-   **RMSE**=0.441, **R²**=0.792

-   Buen ajuste en general, pero no tan alto como el Random Forest o la regresión lineal. Los valores extremos siguen siendo difíciles de predecir.

**Regresión Lineal**

-   **RMSE**=0.326, **R²**=0.879

-   Es el modelo más preciso según estas métricas, con predicciones muy cercanas a la diagonal de “valor real = predicción”.

**Conclusión:** La **Regresión Lineal** logra el mejor desempeño global . Le sigue de cerca el **Random Forest**, que captura no linealidades y mantiene un error bajo. **kNN** se ubica en tercer lugar, mientras que el **Árbol de Regresión** y **Naive Bayes** presentan el error más alto y menor R².

## Modelo de Clasificación Knn

Se usa la variable PriceCat

```{r data_clas, message=FALSE, warning=FALSE}


# Ajustar los niveles de las variables categóricas en test_data para que coincidan con los de train_data
factor_vars <- names(train_data)[sapply(train_data, is.factor)]
for (var in factor_vars) {
  if (var %in% names(test_data)) {
    test_data[[var]] <- factor(test_data[[var]], levels = levels(train_data[[var]]))
  }
}

# Eliminar filas que contengan NA en ambos conjuntos para trabajar con datos completos
train_data <- train_data[complete.cases(train_data), ]
test_data  <- test_data[complete.cases(test_data), ]


cuartiles <- quantile(train_data$SalePrice, probs = c(0.25, 0.75), na.rm = TRUE)
lower_threshold <- cuartiles[1]  # Umbral inferior
upper_threshold <- cuartiles[2]  # Umbral superior

train_data$PriceCat <- case_when(
  train_data$SalePrice < lower_threshold ~ "Economicas",
  train_data$SalePrice < upper_threshold ~ "Intermedias",
  TRUE ~ "Caras"
)
# Convertir PriceCat a factor con el orden deseado
train_data$PriceCat <- factor(train_data$PriceCat, levels = c("Economicas", "Intermedias", "Caras"))

# Repetir el mismo proceso para test_data usando los mismos umbrales
test_data$PriceCat <- case_when(
  test_data$SalePrice < lower_threshold ~ "Economicas",
  test_data$SalePrice < upper_threshold ~ "Intermedias",
  TRUE ~ "Caras"
)
test_data$PriceCat <- factor(test_data$PriceCat, levels = c("Economicas", "Intermedias", "Caras"))



knitr::kable(table(train_data$PriceCat))
```

```{r data_clas2, message=FALSE, warning=FALSE}

knitr::kable(table(test_data$PriceCat))

```

### Entrenamiento del modelo

```{r train_clas, message=FALSE, warning=FALSE}
predictors <- setdiff(names(train_data), c("SalePrice", "PriceCat"))
# Seleccionar solo las variables numéricas de los predictores
numeric_predictors <- predictors[sapply(train_data[, predictors], is.numeric)]

x_train <- scale(train_data[, numeric_predictors])
x_test  <- scale(test_data[, numeric_predictors])
# Definir las etiquetas de clase
y_train <- train_data$PriceCat
y_test  <- test_data$PriceCat
k <- round(sqrt(nrow(train_data)), 0)

# imprime el valor de k
# Cálculo de k (ya realizado en tu chunk)
knitr::kable(k, caption = "Valor de k", align = "c") %>%
  kable_styling(bootstrap_options = c("striped", "hover", "condensed", "responsive"))


```

### Predicción del modelo y evaluación

```{r pred_clas, message=FALSE, warning=FALSE}
predModelo1 <- knn(x_train, x_test, y_train, k)
cm <- confusionMatrix(predModelo1, y_test)
```

```{r eval_clas, message=FALSE, warning=FALSE}
knitr::kable(as.data.frame(cm$table), caption = "Matriz de Confusión", align = "c") %>%
  kable_styling(bootstrap_options = c("striped", "hover", "condensed", "responsive"))
```

```{r eval_clas2, message=FALSE, warning=FALSE}
knitr::kable(as.data.frame(t(cm$overall)), caption = "Métricas Globales", align = "c") %>%
  kable_styling(bootstrap_options = c("striped", "hover", "condensed", "responsive"))

```

```{r eval_clas3, message=FALSE, warning=FALSE}
knitr::kable(as.data.frame(cm$byClass), format = "latex", booktabs = TRUE,
             caption = "Métricas por Clase") %>%
  kable_styling(latex_options = c("striped", "hold_position", "scale_down"))

```

### Efectividad Global

**Accuracy ≈ 79.3% y Kappa ≈ 0.66**\
El modelo acierta casi el 80% de las veces y muestra un acuerdo bueno por encima de lo esperado al azar (Kappa \> 0.6).

### Análisis de la Matriz de Confusión

#### Clase “Económicas”

-   **Sensitivity = 0.875**: De cada 100 casas realmente económicas, 87–88 se clasifican correctamente.\
-   **Specificity = 0.910**: Muy pocas veces confunde otros tipos (Intermedias/Caras) como Económicas.\
-   **Error principal**: ocurre cuando las Económicas son predichas como “Intermedias” (12 casos), pero la magnitud es relativamente baja.

#### Clase “Intermedias”

-   **Sensitivity = 0.8507**: Reconoce un 85% de las Intermedias reales.\
-   **Specificity = 0.7347**: Mayor probabilidad de confundir otras clases como Intermedias; esto implica más “falsos positivos”.\
-   **Error principal**: Parte de las Intermedias acaban clasificadas como “Económicas” o “Caras”, y viceversa (p. ej., 40 Caras confundidas como Intermedias).

#### Clase “Caras”

-   **Sensitivity = 0.60**: Solo identifica 60% de las viviendas caras, es decir, pierde el 40% restante.\
-   **Specificity = 0.9899**: Cuando una casa no es cara, casi siempre lo acierta.\
-   **Error principal**: Varias casas realmente “Caras” son etiquetadas como “Intermedias” (40 casos), disminuyendo la sensibilidad.

### Dónde se Equivoca Más y Dónde Menos

-   **Menos Errores**: En “Económicas”, gracias a su alta sensibilidad y especificidad (\~87.5% y 91%).\
-   **Más Errores**: En “Caras”, ya que la sensibilidad es la más baja (0.60). El modelo subestima o confunde las viviendas caras con “Intermedias”.\
-   “Intermedias” mantiene un balance aceptable, pero sigue siendo una clase amplia que se presta a confusiones con las otras dos.

### Importancia de los Errores

-   Subestimar viviendas Caras podría impactar negativamente en estrategias de venta Y se pierden oportunidades de precio alto.
-   Confundir Económicas como Intermedias o viceversa puede afectar la estimación de valor de mercado y segmentación de clientes.

El modelo alcanza un buen rendimiento global (**accuracy ≈ 79%**) y clasifica con notable precisión las categorías “Económicas” e “Intermedias”. Sin embargo, fallar en “Caras” es la principal debilidad, lo que sugiere que para identificar casas de alto valor es encesario evaliar estrategias como el ajuste de *k*, refinar variables entre otras alternativas.

### Analisis de sobreajuste

```{r overfit, message=FALSE, warning=FALSE}

 # Definir el rango de k a evaluar
  k_range <- seq(3, 15, by = 1)
  
  # Inicializar vectores para guardar la precisión en train y test
  train_acc <- numeric(length(k_range))
  test_acc  <- numeric(length(k_range))
  
  # Iterar sobre cada valor de k
  for (i in seq_along(k_range)) {
    k_val <- k_range[i]
    
    # Predicción en el conjunto de entrenamiento (usando train como ambos: datos a clasificar y referencia)
    pred_train <- knn(x_train, x_train, y_train, k = k_val)
    cm_train <- confusionMatrix(pred_train, y_train)
    train_acc[i] <- cm_train$overall["Accuracy"]
    
    # Predicción en el conjunto de prueba
    pred_test <- knn(x_train, x_test, y_train, k = k_val)
    cm_test <- confusionMatrix(pred_test, y_test)
    test_acc[i] <- cm_test$overall["Accuracy"]
  }
  
  # Crear un data frame para la gráfica
  df_accuracy <- data.frame(
    k = rep(k_range, times = 2),
    Accuracy = c(train_acc, test_acc),
    Conjunto = rep(c("Train", "Test"), each = length(k_range))
  )
  
  # Graficar la precisión en función de k para train y test
  ggplot(df_accuracy, aes(x = k, y = Accuracy, color = Conjunto)) +
    geom_line(size = 1.2) +
    geom_point(size = 3) +
    labs(title = "Comparación de Accuracy: Train vs. Test para diferentes valores de k",
         x = "Número de vecinos (k)",
         y = "Accuracy") +
    theme_minimal() +
    scale_color_manual(values = c("Train" = "blue", "Test" = "red"))
  


```

En la gráfica se ve que, con valores de k muy bajos (1–3), la exactitud en entrenamiento es mucho mayor que en prueba, lo cual indica sobreajuste en esos puntos el modelo memoriza el conjunto de entrenamiento y no generaliza bien. A medida que k aumenta, esa brecha se reduce, mitigando el sobreajuste. Por tanto, sí puede estar sobreajustado si se elige un k demasiado pequeño. El “óptimo” suele hallarse donde la curva roja alcanza su punto más alto sin que la azul sea demasiado baja, el cual de acuerdo a la gráfica esta en k=7.

## Modelo de Clasificación con CV

# Mejor k

```{r train_clas_cv, message=FALSE, warning=FALSE}
# Cargar datos
  train_data <- read.csv("C:/Users/rodri/Documents/Data-Mining/DM-Proyecto-2/data/processed/train_preprocessed.csv", stringsAsFactors = TRUE)
  test_data  <- read.csv("C:/Users/rodri/Documents/Data-Mining/DM-Proyecto-2/data/processed/train_preprocessed.csv", stringsAsFactors = TRUE)
  
  # Eliminar variables con varianza cero en train_data
  cols_to_remove <- nearZeroVar(train_data)
  if (length(cols_to_remove) > 0) {
    train_data <- train_data[, -cols_to_remove, drop = FALSE]
    
    # Asegurar que test_data también elimine las mismas columnas
    common_cols <- intersect(names(train_data), names(test_data))
    test_data <- test_data[, common_cols, drop = FALSE]
  }
  
  # Manejo de valores NA en datos numéricos
  numeric_cols <- names(train_data)[sapply(train_data, is.numeric)]
  for (col in numeric_cols) {
    train_data[[col]][is.na(train_data[[col]])] <- median(train_data[[col]], na.rm = TRUE)
    test_data[[col]][is.na(test_data[[col]])] <- median(train_data[[col]], na.rm = TRUE)  # Usar la mediana de train
  }

  factor_cols <- names(train_data)[sapply(train_data, is.factor)]
  for (col in factor_cols) {
    mode_value <- names(sort(table(train_data[[col]]), decreasing = TRUE))[1]
    train_data[[col]][is.na(train_data[[col]])] <- mode_value
    test_data[[col]][is.na(test_data[[col]])] <- mode_value
  }
  
  # Crear la variable de clasificación PriceCat
  cuartiles <- quantile(train_data$SalePrice, probs = c(0.25, 0.75), na.rm = TRUE)
  lower_threshold <- cuartiles[1]
  upper_threshold <- cuartiles[2]
  
  train_data$PriceCat <- factor(case_when(
    train_data$SalePrice < lower_threshold ~ "Economicas",
    train_data$SalePrice < upper_threshold ~ "Intermedias",
    TRUE ~ "Caras"
  ), levels = c("Economicas", "Intermedias", "Caras"))
  
  test_data$PriceCat <- factor(case_when(
    test_data$SalePrice < lower_threshold ~ "Economicas",
    test_data$SalePrice < upper_threshold ~ "Intermedias",
    TRUE ~ "Caras"
  ), levels = c("Economicas", "Intermedias", "Caras"))
  
  # Asegurar que test_data y train_data tienen las mismas columnas
  common_cols <- intersect(names(train_data), names(test_data))
  train_data <- train_data[, common_cols, drop = FALSE]
  test_data <- test_data[, common_cols, drop = FALSE]
  
  # Configuración de validación cruzada con 10 pliegues
  train_control <- trainControl(method = "cv", number = 10, verboseIter = FALSE)
  
  # Optimización del hiperparámetro k
  tuneGrid <- expand.grid(k = seq(1, 30, by = 2))  # Prueba valores de k entre 1 y 30
  
  set.seed(123)
  knn_cv_tuned <- train(PriceCat ~ ., 
                         data = train_data, 
                         method = "knn", 
                         preProcess = c("center", "scale"), 
                         trControl = train_control, 
                         tuneGrid = tuneGrid)
best_k <- knn_cv_tuned$bestTune$k

knitr::kable(best_k, caption = "Mejor valor de k encontrado", align = "c") %>%
  kable_styling(bootstrap_options = c("striped", "hover", "condensed", "responsive"))
```

### Predicción y Evaluación del Modelo

#### Matriz de Confusión

```{r pred_clas_cv, message=FALSE, warning=FALSE}
# Reentrena el modelo con la nueva versión de train_data
# Realizar la predicción con el mejor modelo
pred_tuned <- predict(knn_cv_tuned, newdata = test_data)

# Asegurarse de que test_data y pred_tuned tengan la misma longitud
if (length(pred_tuned) != length(test_data$PriceCat)) {
  cat("Advertencia: Diferencia en longitud entre predicciones y datos de prueba\n")
  test_data <- test_data[1:length(pred_tuned), ]
}

# Matriz de confusión
cm_tuned <- confusionMatrix(pred_tuned, test_data$PriceCat)


knitr::kable(
  as.data.frame(cm_tuned$table),
  caption = "Matriz de Confusión del Modelo con CV",
  align = "c"
) %>%
  kable_styling(bootstrap_options = c("striped", "hover", "condensed", "responsive"))


```

**Clase “Económicas** - 196 se clasifican correctamente como “Económicas”.\
- 60 se confunden como “Intermedias”.\
- Cero confusiones con “Caras”.

**Clase “Intermedias** - 448 correctas como “Intermedias”.\
- 43 se predicen por error como “Económicas”, 18 como “Caras”.

**Clase Caras** - 178 se aciertan como “Caras”.\
- 81 casos realmente “Caras” se confunden como “Intermedias”.

El mayor equívoco aparece en la clase “Caras” → “Intermedias”.\
“Económicas” y “Caras” casi nunca se confunden directamente entre sí.

#### Métricas Globales

```{r eval_clas_cv, message=FALSE, warning=FALSE}
knitr::kable(
  as.data.frame(t(cm_tuned$overall)),
  caption = "Métricas Globales del Modelo con CV",
  align = "c"
) %>%
  kable_styling(bootstrap_options = c("striped", "hover", "condensed", "responsive"))




```

**Accuracy = 0.8027**\
El modelo acierta el 80.27% de los casos al clasificar viviendas en Económicas, Intermedias o Caras.

**Kappa = 0.6752**\
Muestra un acuerdo “bueno” (por encima de 0.6) entre las predicciones y la realidad, restando el efecto del azar.

**Intervalo de Confianza**\
- AccuracyLower = 0.7770\
- AccuracyUpper = 0.8267\
Confirma que la exactitud del modelo, bajo distintas particiones, se ubica aproximadamente entre 77.7% y 82.7%.

El modelo mantiene un desempeño sólido en clasificación, con buena concordancia global.

#### Métricas por Clase

```{r eval_clas_cv2, message=FALSE, warning=FALSE}
knitr::kable(
  as.data.frame(cm_tuned$byClass),
  format = "latex",
  booktabs = TRUE,
  caption = "Métricas por Clase del Modelo con CV"
) %>%
  kable_styling(latex_options = c("striped", "hold_position", "scale_down"))


```

**Clase “Económicas** - **Sensibilidad 0.77**: detecta \~77% de las viviendas económicas.\
- **Specificity 0.94**: muy pocas veces confunde otras clases como “Económicas”.\
- **F1 = 0.792**: equilibra bien entre precisión (0.8201) y recall (0.7656).

**Clase “Intermedias** - **Sensibilidad 0.88**: identifica la mayoría de casas “Intermedias”.\
- **Specificity 0.73**: un % considerable de otros tipos se marcan erróneamente como “Intermedias”.\
- **F1 = 0.816**: la clase mejor equilibrada en términos de precisión y sensibilidad.

**Clase Caras** - **Sensibilidad 0.69**: aproximadamente 69% de las “Caras” se clasifican bien, quedando 31% confundidas.\
- **Specificity 0.98**: casi nunca etiqueta viviendas no caras como “Caras”.\
- **F1 = 0.782**: moderado, mejor que el modelo sin CV (que tenía \~0.60 de sensibilidad).

El modelo sobresale en “Intermedias”, pero “Caras” muestra la sensibilidad más baja. “Económicas” balancea buena especificidad con sensibilidad decente.

### Cálculo y presentación de F1-score por clase

```{r eval_clas_cv3, message=FALSE, warning=FALSE}

precision_cv <- cm_tuned$byClass[, "Precision"]
recall_cv    <- cm_tuned$byClass[, "Recall"]

# Evitar NA en caso de que alguna clase no aparezca
valid_indices <- !is.na(precision_cv) & !is.na(recall_cv)
f1_scores_cv  <- ifelse(valid_indices,
                        2 * (precision_cv * recall_cv) / (precision_cv + recall_cv),
                        NA)

f1_df_cv <- data.frame(
  Clase   = rownames(cm_tuned$byClass),
  F1_Score = round(f1_scores_cv, 3)
)

knitr::kable(
  f1_df_cv,
  caption = "F1-score por Clase (Modelo con CV)",
  align = "c"
) %>%
  kable_styling(bootstrap_options = c("striped", "hover", "condensed", "responsive"))


```

Se observa que las tres clases tienen F1 por encima de 0.78, lo que indica un buen desempeño homogéneo.\
“Intermedias” destaca ligeramente (0.816), mientras “Caras” mejora frente al modelo previo, aunque sigue siendo la categoría menos sensible.

### Comparación con modelo base

El modelo con validación cruzada (CV) obtuvo una exactitud algo mayor (0.8027 vs. 0.7934) y un Kappa superior (0.675 vs. 0.660), además de mejorar la identificación de la clase “Caras” (sensibilidad sube de 0.60 a \~0.69). Por tanto, funcionó mejor que el modelo anterior sin CV.

## Modelo de regresión y clasificacion con fine tuning

Para kNN, los hiperparámetros clave son: - kmax: número máximo de vecinos a considerar. El k elegido finalmente estará entre 1 y kmax, ajustado internamente por kknn.

-   distance: tipo de distancia , 1 = Manhattan, 2 = Euclidiana, etc..

-   kernel: cómo se ponderan los vecinos, por ejemplo, “rectangular” sin ponderación, “triangular” asigna más peso a los vecinos cercanos, “epanechnikov”, etc.

### Modelo de Regresión

```{r fine_tuning, message=FALSE, warning=FALSE}
# Definir una grilla de hiperparámetros para kknn:
# - kmax: número máximo de vecinos a considerar (en este ejemplo se prueban 5 y 9 y 13)
# - distance: tipo de distancia; 1 para Manhattan y 2 para Euclidiana
# - kernel: método de ponderación de los vecinos ("rectangular" para sin ponderación, "triangular" para dar mayor peso a vecinos más cercanos)
grid_knn_tuning <- expand.grid(
  kmax = seq(5, 13, by = 4),      # Probamos kmax = 5, 9, 13
  distance = c(1, 2),             # Distancia Manhattan y Euclidiana
  kernel = c("rectangular", "triangular")  # Dos esquemas de ponderación
)

# Configurar validación cruzada: se usa 10-fold CV
tr_control <- trainControl(method = "cv", number = 10)

# Ajustar el modelo KNN de regresión con la grilla definida
set.seed(123)
knn_tuned_model <- train(
  SalePrice ~ .,                  # Fórmula: predecir SalePrice usando todas las demás variables
  data = train_complete,          # Conjunto de entrenamiento completo
  method = "kknn",                # Método kknn, que permite tunear múltiples hiperparámetros
  preProcess = c("center", "scale"),  # Normalización, muy importante para KNN
  trControl = tr_control,         # Control de validación cruzada
  tuneGrid = grid_knn_tuning,     # La grilla de hiperparámetros definida
  metric = "RMSE"                 # Métrica a optimizar
)

# 4. Mejor combinación de hiperparámetros
mejor_knn <- knn_tuned_model$bestTune
knitr::kable(mejor_knn, 
             caption = "Mejor Combinación de Hiperparámetros del Modelo KNN Tuneado", 
             align = "c") %>% 
  kableExtra::kable_styling(bootstrap_options = c("striped", "hover"), full_width = FALSE)


```

#### Predicción y Evaluación del Modelo de Regresión

```{r pred_tuning, message=FALSE, warning=FALSE}

pred_knn_tuned <- predict(knn_tuned_model, newdata = test_data_clean)

# Calcular las métricas de evaluación
rmse_knn_tuned <- rmse(test_data_clean$SalePrice, pred_knn_tuned)
mae_knn_tuned  <- mae(test_data_clean$SalePrice, pred_knn_tuned)
mse_knn_tuned  <- mean((test_data_clean$SalePrice - pred_knn_tuned)^2)
r2_knn_tuned   <- 1 - sum((test_data_clean$SalePrice - pred_knn_tuned)^2) / 
  sum((test_data_clean$SalePrice - mean(test_data_clean$SalePrice))^2)
df_metrics_knn <- data.frame(
  Métrica = c("RMSE", "MAE", "MSE", "R-squared"),
  Valor = round(c(rmse_knn_tuned, mae_knn_tuned, mse_knn_tuned, r2_knn_tuned), 4)
)

knitr::kable(df_metrics_knn, 
             caption = "Métricas de Evaluación del Modelo KNN Tunado", 
             align = "c") %>% 
  kableExtra::kable_styling(bootstrap_options = c("striped", "hover"), full_width = FALSE)

```

#### Graficos de predicciones

```{r comp7, message=FALSE, warning=FALSE}
df_result_tuned <- data.frame(
  Index = 1:nrow(test_data_clean),
  Real = test_data_clean$SalePrice,
  Pred = pred_knn_tuned
)

# Graficar la comparación de los valores reales y predichos
ggplot(df_result_tuned, aes(x = Index)) +
  geom_point(aes(y = Real, color = "Real"), size = 2) +
  geom_point(aes(y = Pred, color = "Pred"), size = 2) +
  scale_color_manual(values = c("Real" = "blue", "Pred" = "red")) +
  labs(title = "Comparación de valores reales y predichos (Modelo KNN Tunado)",
       x = "Índice", y = "Precio de venta", color = "Serie") +
  theme_minimal()




```

### Modelo de Clasificación

```{r fine_tuning2, message=FALSE, warning=FALSE}
library(doParallel)


  # Cargar datos
  train_data <- read.csv("C:/Users/rodri/Documents/Data-Mining/DM-Proyecto-2/data/processed/train_preprocessed.csv", stringsAsFactors = TRUE)
  test_data  <- read.csv("C:/Users/rodri/Documents/Data-Mining/DM-Proyecto-2/data/processed/train_preprocessed.csv", stringsAsFactors = TRUE)
  
  # Eliminar variables con varianza cero en train_data
  cols_to_remove <- nearZeroVar(train_data)
  if (length(cols_to_remove) > 0) {
    train_data <- train_data[, -cols_to_remove, drop = FALSE]
    
    # Asegurar que test_data también elimine las mismas columnas
    common_cols <- intersect(names(train_data), names(test_data))
    test_data <- test_data[, common_cols, drop = FALSE]
  }
  
  # Manejo de valores NA en datos numéricos
  numeric_cols <- names(train_data)[sapply(train_data, is.numeric)]
  for (col in numeric_cols) {
    train_data[[col]][is.na(train_data[[col]])] <- median(train_data[[col]], na.rm = TRUE)
    test_data[[col]][is.na(test_data[[col]])] <- median(train_data[[col]], na.rm = TRUE)  # Usar la mediana de train
  }

  factor_cols <- names(train_data)[sapply(train_data, is.factor)]
  for (col in factor_cols) {
    mode_value <- names(sort(table(train_data[[col]]), decreasing = TRUE))[1]
    train_data[[col]][is.na(train_data[[col]])] <- mode_value
    test_data[[col]][is.na(test_data[[col]])] <- mode_value
  }
  
  # Crear la variable de clasificación PriceCat
  cuartiles <- quantile(train_data$SalePrice, probs = c(0.25, 0.75), na.rm = TRUE)
  lower_threshold <- cuartiles[1]
  upper_threshold <- cuartiles[2]
  
  train_data$PriceCat <- factor(case_when(
    train_data$SalePrice < lower_threshold ~ "Economicas",
    train_data$SalePrice < upper_threshold ~ "Intermedias",
    TRUE ~ "Caras"
  ), levels = c("Economicas", "Intermedias", "Caras"))
  
  test_data$PriceCat <- factor(case_when(
    test_data$SalePrice < lower_threshold ~ "Economicas",
    test_data$SalePrice < upper_threshold ~ "Intermedias",
    TRUE ~ "Caras"
  ), levels = c("Economicas", "Intermedias", "Caras"))
  
  # Asegurar que test_data y train_data tienen las mismas columnas
  common_cols <- intersect(names(train_data), names(test_data))
  train_data <- train_data[, common_cols, drop = FALSE]
  test_data <- test_data[, common_cols, drop = FALSE]
  
# Iniciar un cluster paralelo usando todos los núcleos menos 1
cl <- makePSOCKcluster(detectCores() - 1)
registerDoParallel(cl)

# ---------------------------------------------------------
# 1. Definir la fórmula del modelo
# ---------------------------------------------------------
predictors <- setdiff(names(train_data), c("SalePrice", "PriceCat"))
formula_kknn <- as.formula(paste("PriceCat ~", paste(predictors, collapse = " + ")))

# ---------------------------------------------------------
# 2. Configurar validación cruzada (menos folds, sin repeticiones)
# ---------------------------------------------------------
tr_control <- trainControl(
  method = "cv",         # Validación cruzada simple
  number = 3,            # Menos folds (3 en lugar de 5)
  verboseIter = FALSE,
  classProbs = TRUE,
  summaryFunction = multiClassSummary
)

# ---------------------------------------------------------
# 3. Definir una grilla de hiperparámetros más reducida
# ---------------------------------------------------------
# Se reducen las combinaciones: por ejemplo, probar dos valores de kmax,
# usar solo la distancia Euclidiana (2) y dos kernels
tune_grid <- expand.grid(
  kmax     = c(3, 5),
  distance = 2,
  kernel   = c("rectangular", "triangular")
)

# ---------------------------------------------------------
# 4. Entrenar el modelo con caret usando el método "kknn"
# ---------------------------------------------------------
set.seed(123)
model_kknn <- train(
  formula_kknn,
  data       = train_data,
  method     = "kknn",
  preProcess = c("center", "scale"),
  trControl  = tr_control,
  tuneGrid   = tune_grid,
  metric     = "Accuracy"
)

# Mostrar la mejor combinación de hiperparámetros encontrada

knitr::kable(model_kknn$bestTune, 
             caption = "Mejor Combinación de Hiperparámetros del Modelo KNN Tuneado", 
             align = "c") %>% 
  kableExtra::kable_styling(bootstrap_options = c("striped", "hover"), full_width = FALSE)

stopCluster(cl)


```

### Predicción y Evaluación del Modelo de Clasificación

```{r pred_tuning2, message=FALSE, warning=FALSE}
  # ---------------------------------------------------------
  # Asumiendo que test_data está preprocesado de forma similar
  pred_kknn <- predict(model_kknn, newdata = test_data)
  
  # Matriz de confusión
  cm_kknn <- confusionMatrix(pred_kknn, test_data$PriceCat)


```

#### Matriz de Confusión

```{r eval_tuning2, message=FALSE, warning=FALSE}

conf_table_kknn <- as.data.frame(cm_kknn$table)
names(conf_table_kknn) <- c("Referencia", "Predicción", "Frecuencia")

# Imprimir matriz con kable
knitr::kable(conf_table_kknn, 
             caption = "Matriz de Confusión del Modelo KNN (Clasificación)",
             align = "c") %>% 
  kableExtra::kable_styling(
    bootstrap_options = c("striped", "hover"), 
    latex_options = c("scale_down"),
    full_width = FALSE
  )

```

#### Métricas Globales

```{r eval_tuning3, message=FALSE, warning=FALSE}
# Extraer métricas globales y transponer
overall_kknn <- as.data.frame(t(cm_kknn$overall))
overall_kknn$Métrica <- rownames(overall_kknn)
overall_kknn <- overall_kknn[, c("Métrica", setdiff(names(overall_kknn), "Métrica"))]

# Imprimir métricas globales
knitr::kable(overall_kknn, 
             caption = "Métricas Globales del Modelo KNN (Clasificación)",
             align = "c") %>%
  kableExtra::kable_styling(
    bootstrap_options = c("striped", "hover"), 
    latex_options = c("scale_down"),
    font_size = 8,
    full_width = FALSE
  )


```

#### Métricas por clase

```{r eval_tuning4, message=FALSE, warning=FALSE}

# Extraer métricas por clase
byClass_kknn <- as.data.frame(cm_kknn$byClass)
byClass_kknn$Métrica <- rownames(byClass_kknn)
byClass_kknn <- byClass_kknn[, c("Métrica", setdiff(names(byClass_kknn), "Métrica"))]

# Imprimir métricas por clase
knitr::kable(byClass_kknn, 
             caption = "Métricas por Clase",
             align = "c") %>%
  kableExtra::kable_styling(
    bootstrap_options = c("striped", "hover"), 
    latex_options = c("scale_down"),
    font_size = 8,
    full_width = FALSE
  )


```

### Comparación de Modelos de Regresión y Clasificación con el Modelo Base

#### Modelo de Regresión

-   **Modelo Base:**

    -   RMSE ≈ 0.44, MAE ≈ 0.32, R² ≈ 0.79.

    -   Gráficamente, se observa dispersión en los valores predichos frente a los reales; aunque el modelo capta la tendencia global, hay espacio para mejorar en los extremos.

-   **Modelo Tuneado:**

    -   RMSE baja a \~0.39, R² sube a \~0.83, y la MAE también se reduce (\~0.28).

    -   Esto significa más precisióny mayor poder explicativo (R²).

    -   La dispersión en los gráficos de “valores reales vs. predichos” disminuye, reflejando un ajuste más robusto.

#### Modelo de Clasificación  

-   **Modelo Base**

    -   Accuracy \~0.79, Kappa \~0.66.

    -   Sensibilidad de la clase “Caras” es el punto más débil.

    -   El modelo confunde varias “Caras” como “Intermedias”.

-   **Modelo Tuneado**:

    -   Ajuste de kmax, distance, kernel con validación cruzada.

    -   El **accuracy sube** hasta \~0.88, y la **Kappa** aumenta \>0.80 en ciertos casos.

    -   La sensibilidad de “Caras” mejora significativamente en ≥0.85, indicando menos confusión de viviendas de alto precio con la categoría Intermedia.

    -   Se logra un mejor equilibrio de sensibilidad y precisión en las tres clases.

A partir de estos hallazgos es posible argumentar que en comparación a los modelos base el tuneo de los parámetros en knn aumenta el desempeño de manera más estable y evita un k que sobreajuste los datos.

## Comparación de Modelos de Clasificación

```{r comp8, message=FALSE, warning=FALSE}


  predictors <- setdiff(names(train_data), c("SalePrice", "PriceCat"))
  # 2.1. Árbol de Clasificación Base (rpart)
  formula_class <- PriceCat ~ . - SalePrice
  modelo_class_base <- rpart(formula_class, data = train_data, method = "class")
  # Predicción en test
  pred_tree_base <- predict(modelo_class_base, newdata = test_data, type = "class")
  cm_tree_base <- confusionMatrix(pred_tree_base, test_data$PriceCat)
  
  # 2.2. Árbol Tuned con Validación Cruzada (rpart2)
  set.seed(123)
  control_cv <- trainControl(method = "repeatedcv", number = 10, repeats = 3)
  modelo_class_cv <- train(formula_class, 
                           data = train_data, 
                           method = "rpart2",      
                           tuneGrid = expand.grid(maxdepth = 2:10),
                           trControl = control_cv,
                           metric = "Accuracy")
  pred_tree_cv <- predict(modelo_class_cv, newdata = test_data, type = "raw")
  cm_tree_cv <- confusionMatrix(pred_tree_cv, test_data$PriceCat)
  
  # 2.3. Random Forest para Clasificación
  set.seed(123)
  modelo_rf <- randomForest(PriceCat ~ . - SalePrice, data = train_data, na.action = na.omit)
  pred_rf <- predict(modelo_rf, newdata = test_data)
  cm_rf <- confusionMatrix(pred_rf, test_data$PriceCat)
  
  # 2.4. Naive Bayes para Clasificación
  nb_model_class <- naiveBayes(PriceCat ~ . - SalePrice, data = train_data)
  pred_nb <- predict(nb_model_class, newdata = test_data[, predictors])
  cm_nb <- confusionMatrix(pred_nb, test_data$PriceCat)
  
  # 2.5. KNN para Clasificación (modelo simple)
  # Seleccionar solo las variables numéricas de los predictores
  numeric_predictors <- predictors[sapply(train_data[, predictors], is.numeric)]
  x_train <- scale(train_data[, numeric_predictors])
  x_test  <- scale(test_data[, numeric_predictors])
  y_train <- train_data$PriceCat
  y_test  <- test_data$PriceCat
  # Elegir k como la raíz cuadrada del número de observaciones
  k_simple <- round(sqrt(nrow(train_data)), 0)
  pred_knn <- knn(x_train, x_test, y_train, k = k_simple)
  cm_knn <- confusionMatrix(pred_knn, y_test)
  
  
    calcular_f1_promedio <- function(cm) {
    # En el caso multicategoría, cm$byClass es una matriz
    if (is.matrix(cm$byClass)) {
      # Extraer la columna "F1" y calcular la media
      return(mean(cm$byClass[,"F1"], na.rm = TRUE))
    } else {
      # En caso de tener solo una clase (vector)
      return(cm$byClass["F1"])
    }
  }

```

### Métricas de Evaluación

```{r comp9, message=FALSE, warning=FALSE}
  metrics_df <- data.frame(
    Model = c("Tree Base", "Tree CV", "Random Forest", "Naive Bayes", "KNN"),
    Accuracy = c(cm_tree_base$overall["Accuracy"],
                 cm_tree_cv$overall["Accuracy"],
                 cm_rf$overall["Accuracy"],
                 cm_nb$overall["Accuracy"],
                 cm_knn$overall["Accuracy"]),
    Kappa = c(cm_tree_base$overall["Kappa"],
              cm_tree_cv$overall["Kappa"],
              cm_rf$overall["Kappa"],
              cm_nb$overall["Kappa"],
              cm_knn$overall["Kappa"]),
    F1 = c(calcular_f1_promedio(cm_tree_base),
           calcular_f1_promedio(cm_tree_cv),
           calcular_f1_promedio(cm_rf),
           calcular_f1_promedio(cm_nb),
           calcular_f1_promedio(cm_knn))
  )

metrics_df[, 2:4] <- round(metrics_df[, 2:4], 4)

# Mostrar tabla con kable
knitr::kable(metrics_df,
             caption = "Comparación de Métricas de Modelos de Clasificación",
             align = "c") %>%
  kableExtra::kable_styling(
    bootstrap_options = c("striped", "hover"),
    full_width = FALSE
  )
```

#### Gráficos de Predicciones

```{r comp10, message=FALSE, warning=FALSE}
  metrics_melt <- melt(metrics_df, id.vars = "Model", variable.name = "Metric", value.name = "Value")
  
  ggplot(metrics_melt, aes(x = Model, y = Value, fill = Metric)) +
    geom_bar(stat = "identity", position = "dodge") +
    labs(title = "Comparación de Modelos de Clasificación",
         y = "Valor de la Métrica") +
    theme_minimal() +
    scale_fill_brewer(palette = "Set3")
```

### Eficiencia y Métricas de Desempeño

1.  **Random Forest**

    -   **Accuracy = 1.00**, **Kappa = 1.00**, **F1 = 1.00**

    -   Registra métricas perfectas en esta tabla. Puede deberse a un conjunto de datos relativamente pequeño o a un sobreajuste marcado; en cualquier caso, destaca como el de mayor exactitud.

2.   **Árbol de Decisión (Base / CV)**

    -    **Accuracy ≈ 0.8232**, **Kappa ≈ 0.71**, **F1 ≈ 0.817**

    -   El mismo desempeño tanto en “Tree Base” como “Tree CV”.

3.   **kNN**

    -   **Accuracy ≈ 0.8037**, **Kappa ≈ 0.6767**, **F1 ≈ 0.798**

    -   Un desempeño sólido: roza el 80% de exactitud, con un Kappa cerca de 0.68. Está por debajo del árbol y del random forest, pero supera a Naive Bayes.

4.   **Naive Bayes**

    -    **Accuracy ≈ 0.5986**, **Kappa ≈ 0.4386**, **F1 ≈ 0.597**

    -    Menor exactitud y Kappa del grupo. Indica confusiones notables, especialmente en clases intermedias o con atributos muy correlacionados.

### ¿Cuál Es Mejor para Predecir?

-    **Random Forest** aparece como el ganador, sin embargo es posible que el modelo tenga un fuerte sobreajuste.

-    El **árbol de decisión** base o con CV (∼82.3% Accuracy) se ubica en segundo lugar, con un Kappa notable (0.71).

-    **kNN** (∼80.4% Accuracy) se ubica cerca del árbol, pero un poco por debajo.

-   **Naive Bayes** es el de **menor** exactitud (∼60%) y tiende a confundir más las categorías.

La elección radica entre Knn, arboles de desición y random forest , siendo este ultimo el mejor para predecir en la práctica. Por lo que elegir KNN no es una mala opción.

## 3. ¿Cuál Se Demoró Más en Procesar? 

-   En este caso el modelo con más tiempo de procesamiento fue KNN debido a que en etapas de prueba knn es más lento, específicamente si el conjunto de datos es considerablemente grande lo cual es el caso, por lo que el cálculo de distancias es mayor.
