---
title: "Entrega 3- Naive Bayes"
author: "Rodrigo Mansilla, Javier Chen"
date: "2025-02-25"
output:
  pdf_document:
    latex_engine: xelatex
  html_document:
    df_print: paged
---

```{r setup, include=FALSE}
knitr::opts_chunk$set(
	fig.align = "center",
  out.width = "100%",
	message = FALSE,
	warning = FALSE,
	cache = TRUE,
	out.width = "75%"
)

library(e1071)      # Para naiveBayes
library(dplyr)      # Para manipulación de datos
library(caret)      # Para RMSE, validación y Random Forest
library(ggplot2)    # Para gráficos
library(rpart)      # Para Árbol de Regresión
library(rpart.plot) # Para visualizar árboles

```

## Metodología

Se cargan los datos, se limpian y se dividen en train y test. Luego se entrena un modelo de Naive Bayes y se evalúa su desempeño.

```{r met , echo=FALSE, warning=FALSE, message=FALSE}

# --- Cargar datos originales ---
train_data_original <- read.csv("data/processed/train_preprocessed.csv", stringsAsFactors = TRUE)
test_data_original  <- read.csv("data/processed/test_preprocessed.csv", stringsAsFactors = TRUE)

# Guardar dimensiones originales
dim_train_before <- dim(train_data_original)
dim_test_before  <- dim(test_data_original)

# Imprimir tabla de dimensiones originales (ANTES)
library(knitr)
tabla_antes <- data.frame(
  Dataset  = c("Train", "Test"),
  Filas    = c(dim_train_before[1], dim_test_before[1]),
  Columnas = c(dim_train_before[2], dim_test_before[2])
)
knitr::kable(tabla_antes, caption = "Dimensiones originales (ANTES del preprocesamiento)",
             align = "c") %>% 
  kableExtra::kable_styling(bootstrap_options = c("striped", "hover"), full_width = FALSE)

# --- Procesamiento de los datos ---

# Asegurar consistencia: ajustar niveles de los factores en test_data
factor_vars <- names(train_data_original)[sapply(train_data_original, is.factor)]
for (var in factor_vars) {
  if (var %in% names(test_data_original)) {
    test_data_original[[var]] <- factor(test_data_original[[var]], levels = levels(train_data_original[[var]]))
  }
}

# Eliminar filas con NA en ambos conjuntos
train_data_clean <- train_data_original[complete.cases(train_data_original), ]
test_data_clean  <- test_data_original[complete.cases(test_data_original), ]

# Definir los predictores: todas las variables excepto "SalePrice"
predictors <- setdiff(names(train_data_clean), "SalePrice")

# Para modelos que usan los datos originales (Regresión Lineal, Árbol, RF)
# Se elimina la variable "SalesPrice_bin" si existe
train_filtered <- train_data_clean[, !(names(train_data_clean) %in% "SalesPrice_bin")]
test_filtered  <- test_data_clean[, !(names(test_data_clean) %in% "SalesPrice_bin")]

# --- Imprimir dimensiones después del preprocesamiento ---
dim_train_after <- dim(train_data_clean)
dim_test_after  <- dim(test_data_clean)
tabla_despues <- data.frame(
  Dataset  = c("Train", "Test"),
  Filas    = c(dim_train_after[1], dim_test_after[1]),
  Columnas = c(dim_train_after[2], dim_test_after[2])
)
knitr::kable(tabla_despues, caption = "Dimensiones después del preprocesamiento (Eliminación de NA y ajuste de niveles)",
             align = "c") %>% 
  kableExtra::kable_styling(bootstrap_options = c("striped", "hover"), full_width = FALSE)

# --- Mostrar las columnas eliminadas en train_filtered ---
cols_eliminadas <- setdiff(names(train_data_clean), names(train_filtered))
cols_eliminadas

```

## Entrenamiento del modelo

Se entrena un modelo de regresión usando Naive Bayes.Establecemos una cantidad de 50 bins para la variable objetivo "SalePrice" y se ajusta el modelo.

```{r regNB1, echo=FALSE, warning=FALSE, message=FALSE}

# Definir el número máximo de bins deseados
n_bins <- 50  

# Calcular el número de valores únicos en SalePrice
unique_vals <- length(unique(train_data$SalePrice))

# Ajustar el número de bins: no puede ser mayor que unique_vals - 1
n_bins <- min(n_bins, unique_vals - 1)

# Crear cortes basados en quantiles para que cada bin tenga frecuencia similar
bins <- quantile(train_data$SalePrice, 
                 probs = seq(0, 1, length.out = n_bins + 1), 
                 na.rm = TRUE)

# Eliminar cortes repetidos (en caso de que existan)
bins <- unique(bins)

# Asignar a cada observación de SalePrice un bin (categoría) correspondiente
# include.lowest = TRUE asegura que el valor mínimo se incluya en el primer intervalo
# dig.lab = 10 especifica el número de dígitos para etiquetar los cortes
train_data$SalesPrice_bin <- cut(train_data$SalePrice, 
                                 breaks = bins, 
                                 include.lowest = TRUE, 
                                 dig.lab = 10)



```

Se realiza el cálculo de los centroides de cada bin y se ajusta el modelo de Naive Bayes.

```{r regNB2, echo=FALSE, warning=FALSE, message=FALSE}
# Calcular el centro de cada bin
bin_centers <- (head(bins, -1) + tail(bins, -1)) / 2

# Limitar a los primeros 10 centros
bin_centers_limite <- head(bin_centers, 10)

# Crear un data frame con los centros limitados
centros_df <- data.frame("Centro_Bin" = bin_centers_limite)

# Imprimir la tabla de centros usando knitr::kable()
knitr::kable(centros_df, caption = "Centros de cada bin (limitado a 10) - Naive Bayes",
             align = "c") %>% 
  kableExtra::kable_styling(bootstrap_options = c("striped", "hover"), full_width = FALSE)


```

### Predicciones y Evaluación

Se entrena el modelo de Naive Bayes y se evalúa su desempeño.

```{r regNB3, echo=FALSE, warning=FALSE, message=FALSE}
# Calcular RMSE, MAE, MAPE y R-squared
rmse_nb <- RMSE(nb_pred_reg, test_data$SalePrice)
mae_nb  <- mean(abs(nb_pred_reg - test_data$SalePrice))
mape_nb <- mean(abs((nb_pred_reg - test_data$SalePrice) / test_data$SalePrice)) * 100
r2_nb   <- cor(nb_pred_reg, test_data$SalePrice)^2

# Organizar las métricas en un data frame
metrics_df <- data.frame(
  "Métrica" = c("RMSE", "MAE", "MAPE (%)", "R-squared"),
  "Valor"   = c(round(rmse_nb, 4),
                round(mae_nb, 4),
                round(mape_nb, 2),
                round(r2_nb, 4))
)

# Imprimir la tabla de métricas de evaluación
knitr::kable(metrics_df, 
             caption = "Métricas de Evaluación del Modelo Naive Bayes (Regresión)",
             align = "c") %>% 
  kableExtra::kable_styling(bootstrap_options = c("striped", "hover"), full_width = FALSE)



```

Dentro de los primeros hallazgos del modelo segun las metricas se destaca lo siguiente:

-   **RMSE:** La desviacion entre los valores reales sugiere que las predicciones son bastante acertadas.

-   **MAE:** Indica un rendimiento bueno y que hay errores absolutos bajos.

-   **MAPE:** El error es positivo, indicando que las predicciones estan cerca de los valores reales.

-   **R-SQUARED:** Las predicciones presentan una variabilidad aceptable.

### Gráfico de predicciones

Se grafican las predicciones del modelo de Naive Bayes.

```{r regNB4, echo=FALSE, warning=FALSE, message=FALSE}
library(ggplot2)

# Crear un data frame con los valores reales y las predicciones
df_plot <- data.frame(
  Real = test_data$SalePrice,
  Pred = nb_pred_reg
)

# Generar el gráfico de dispersión con línea de regresión
ggplot(df_plot, aes(x = Real, y = Pred)) +
  geom_point(color = "blue", alpha = 0.6) +
  geom_smooth(method = "lm", se = FALSE, color = "red") +
  labs(title = "Valores Reales vs Predicción (Modelo Naive Bayes - Regresión)",
       x = "Valor Real",
       y = "Predicción") +
  theme_minimal()


```

-   La distribución de las predicciones se encuentra alrededor de la linea de tendencia, confirmando que el modelo capta la relación entre la variable objetivo y las predicciones.

En conjunto, el modelo presenta errores moderados , indicando predicciones consistentes. A pesar de dejar una porción de la varianza sin explicar, el modelo ofrece un desempeño aceptable y un buen ajuste a los datos.

## Comparación con Modelos Anteriores

### Modelo de Regresión Lineal

Se entrena un modelo de regresión lineal stepwise y se evalúa su desempeño.

```{r reglin1, echo=FALSE, warning=FALSE, message=FALSE}
# Ajustar el modelo de regresión lineal utilizando la técnica stepwise (backward)
modelo_stepwise <- step(
  lm(SalePrice ~ ., data = train_filtered),
  direction = "backward",
  scope = list(upper = ~ ., lower = ~ 1),
  trace = FALSE
)

         
```

```{r reglin2, echo=FALSE, warning=FALSE, message=FALSE}
# Predicción en el conjunto de prueba
pred_lin <- predict(modelo_stepwise, newdata = test_filtered)

# Calcular el RMSE del modelo stepwise
rmse_lin <- RMSE(pred_lin, test_filtered$SalePrice)

# Organizar y presentar el RMSE en una tabla elegante
rmse_df <- data.frame(
  Modelo = "Regresión Lineal (Stepwise)",
  RMSE   = round(rmse_lin, 4)
)

knitr::kable(rmse_df, 
             caption = "RMSE del Modelo de Regresión Lineal (Stepwise)",
             align = "c") %>% 
  kableExtra::kable_styling(bootstrap_options = c("striped", "hover"), full_width = FALSE)


```

### Modelo de Árbol de Regresión

```{r arbol1, echo=FALSE, warning=FALSE, message=FALSE}
# Se ajusta un árbol de regresión usando rpart (método "anova")
tree_model <- rpart(SalePrice ~ ., data = train_filtered, method = "anova")
# (Opcional: visualizar el árbol)
rpart.plot(tree_model, main = "Árbol de Regresión: Modelo Base")
```

```{r arbol2, echo=FALSE, warning=FALSE, message=FALSE}
# Realizar la predicción con el modelo de árbol en el conjunto de prueba
pred_tree <- predict(tree_model, newdata = test_filtered)

# Calcular el RMSE del modelo de árbol
rmse_tree <- RMSE(pred_tree, test_filtered$SalePrice)

# Organizar la métrica en un data frame
rmse_tree_df <- data.frame(
  Modelo = "Árbol de Regresión (Modelo Base)",
  RMSE   = round(rmse_tree, 4)
)

# Imprimir la tabla de RMSE usando knitr::kable()
knitr::kable(rmse_tree_df, 
             caption = "RMSE del Árbol de Regresión (Modelo Base)",
             align = "c") %>% 
  kableExtra::kable_styling(bootstrap_options = c("striped", "hover"), full_width = FALSE)


```

### Modelo de Random Forest

```{r rf1, echo=FALSE, warning=FALSE, message=FALSE}
set.seed(123)
control_cv_reg <- trainControl(method = "cv", number = 10)
grid_rf <- expand.grid(mtry = c(2, 4, 6, 8))
rf_model <- caret::train(SalePrice ~ ., 
                         data = train_filtered, 
                         method = "rf",
                         trControl = control_cv_reg,
                         tuneGrid = grid_rf,
                         metric = "RMSE")

```

```{r rf2, echo=FALSE, warning=FALSE, message=FALSE}
# Realizar la predicción con el modelo Random Forest en el conjunto de prueba
pred_rf <- predict(rf_model, newdata = test_filtered)

# Calcular el RMSE del modelo Random Forest
rmse_rf <- RMSE(pred_rf, test_filtered$SalePrice)

# Organizar la métrica en un data frame
rmse_rf_df <- data.frame(
  Modelo = "Random Forest",
  RMSE   = round(rmse_rf, 4)
)

# Imprimir la tabla de RMSE utilizando knitr::kable() y kableExtra
knitr::kable(rmse_rf_df, 
             caption = "RMSE del Random Forest",
             align = "c") %>% 
  kableExtra::kable_styling(bootstrap_options = c("striped", "hover"), full_width = FALSE)



```

## Comparación de Modelos

Para comparar los modelos , se presentan las métricas de evaluación de cada uno de ellos y los gráficos de dispersión de las predicciones.

### Métricas de Evaluación

```{r comp1, echo=FALSE, warning=FALSE, message=FALSE}

calculate_metrics <- function(actual, predicted) {
  rmse <- RMSE(predicted, actual)
  mae <- mean(abs(predicted - actual))
  mape <- mean(abs((predicted - actual)/actual)) * 100
  r2 <- 1 - sum((actual - predicted)^2) / sum((actual - mean(actual))^2)
  return(data.frame(RMSE = rmse, MAE = mae, MAPE = mape, R2 = r2))
}

```

```{r comp2, echo=FALSE, warning=FALSE, message=FALSE}
metrics_nb <- calculate_metrics(test_data$SalePrice, nb_pred_reg)
metrics_lin <- calculate_metrics(test_filtered$SalePrice, pred_lin)
metrics_tree <- calculate_metrics(test_filtered$SalePrice, pred_tree)
metrics_rf <- calculate_metrics(test_filtered$SalePrice, pred_rf)



```

```{r comp3, echo=FALSE, warning=FALSE, message=FALSE}

# Combinar las métricas de los diferentes modelos en un solo data frame
df_metrics <- rbind(
  cbind(Modelo = "Naive Bayes", metrics_nb),
  cbind(Modelo = "Regresión Lineal (Stepwise)", metrics_lin),
  cbind(Modelo = "Árbol de Regresión", metrics_tree),
  cbind(Modelo = "Random Forest", metrics_rf)
)

# Imprimir la comparación final de métricas en una tabla elegante
knitr::kable(df_metrics, 
             caption = "Comparación Final de Métricas",
             align = "c") %>% 
  kableExtra::kable_styling(bootstrap_options = c("striped", "hover"), full_width = FALSE)

```

### Gráficos de Predicciones

```{r comp4, echo=FALSE, warning=FALSE, message=FALSE}
df_nb <- data.frame(Actual = test_data$SalePrice, Predicted = nb_pred_reg, Modelo = "Naive Bayes")
df_lin <- data.frame(Actual = test_filtered$SalePrice, Predicted = pred_lin, Modelo = "Regresión Lineal (Stepwise)")
df_tree <- data.frame(Actual = test_filtered$SalePrice, Predicted = pred_tree, Modelo = "Árbol de Regresión")
df_rf <- data.frame(Actual = test_filtered$SalePrice, Predicted = pred_rf, Modelo = "Random Forest")

df_completo <- rbind(df_nb, df_lin, df_tree, df_rf)

# Gráfico por facetas: cada modelo en su panel
ggplot(df_completo, aes(x = Actual, y = Predicted)) +
  geom_point(color = "blue", alpha = 0.6) +
  geom_abline(intercept = 0, slope = 1, color = "red", linetype = "dashed", size = 1) +
  facet_wrap(~ Modelo, scales = "free") +
  labs(title = "Predicción vs. Valor Real por Modelo",
       x = "Valor Real (SalePrice)",
       y = "Valor Predicho") +
  theme_minimal()




```

```{r comp5, echo=FALSE, warning=FALSE, message=FALSE}

# Gráfico combinado: todos los modelos en un mismo panel
ggplot(df_completo, aes(x = Actual, y = Predicted, color = Modelo)) +
  geom_point(alpha = 0.6) +
  geom_abline(intercept = 0, slope = 1, color = "red", linetype = "dashed", size = 1) +
  labs(title = "Comparación de Predicción vs. Valor Real: NB, Lineal, Árbol y RF",
       x = "Valor Real (SalePrice)",
       y = "Valor Predicho") +
  theme_minimal() +
  theme(axis.text.x = element_text(angle = 45, hjust = 1))

```

## Entrenamiento de un Modelo de Naive Bayes de clasificación

Se entrena el modelo con la variable PriceCat creada previamente la cual comprende una clasificación de los precios de las casas en 5las siguientes categorías: A partir de la variable SalePrice, podemos proponer:

-   **Económicas:** casas con SalePrice \< 130,000 (aprox. primer cuartil)

-   **Intermedias**: casas con SalePrice \>= 130,000 y \< 215,000 (entre el primer y el tercer cuartil)

-   **Caras:** casas con SalePrice \>= 215,000 (por encima del tercer cuartil)


```{r clasif1, echo=FALSE, warning=FALSE, message=FALSE}
# Generar el resumen de la variable SalePrice
resumen <- summary(train_data$SalePrice)

# Convertir el resumen en un data frame para facilitar su visualización
df_resumen <- data.frame(
  Estadística = names(resumen),
  Valor = as.vector(resumen)
)

# Imprimir la tabla con knitr::kable() y estilizarla con kableExtra
knitr::kable(df_resumen, 
             caption = "Resumen de SalePrice en train", 
             align = "c") %>% 
  kableExtra::kable_styling(bootstrap_options = c("striped", "hover"), full_width = FALSE)




```
Se calculan los cuantiles para definir los límites de las categorías.
```{r clasif2, echo=FALSE, warning=FALSE, message=FALSE}
# Calcular los cuartiles (25% y 75%) para definir los umbrales
cuartiles <- quantile(train_data$SalePrice, probs = c(0.25, 0.75), na.rm = TRUE)
lower_threshold <- cuartiles[1]
upper_threshold <- cuartiles[2]

# Organizar la información en un data frame
df_umbrales <- data.frame(
  Categoría   = c("Económicas", "Intermedias", "Caras"),
  Descripción = c(paste("<", lower_threshold),
                  paste("[", lower_threshold, ",", upper_threshold, ")"),
                  paste(">=", upper_threshold))
)

# Imprimir la tabla de umbrales con knitr::kable()
knitr::kable(df_umbrales, 
             caption = "Umbrales elegidos para clasificar",
             align = "c") %>% 
  kableExtra::kable_styling(bootstrap_options = c("striped", "hover"), full_width = FALSE)



```


Se crea la variable PriceCat en el conjunto de entrenamiento y se ajusta el modelo de Naive Bayes.

```{r clasif3, echo=FALSE, warning=FALSE, message=FALSE}

# Crear la variable categórica PriceCat en el conjunto de entrenamiento
train_data$PriceCat <- dplyr::case_when(
  train_data$SalePrice < lower_threshold ~ "Economicas",
  train_data$SalePrice < upper_threshold ~ "Intermedias",
  TRUE ~ "Caras"
)
train_data$PriceCat <- factor(train_data$PriceCat, levels = c("Economicas", "Intermedias", "Caras"))

# Crear la misma variable en el conjunto de prueba
test_data$PriceCat <- dplyr::case_when(
  test_data$SalePrice < lower_threshold ~ "Economicas",
  test_data$SalePrice < upper_threshold ~ "Intermedias",
  TRUE ~ "Caras"
)
test_data$PriceCat <- factor(test_data$PriceCat, levels = c("Economicas", "Intermedias", "Caras"))

# Obtener la distribución en el conjunto de entrenamiento y convertirla en data frame
dist_train <- as.data.frame(table(train_data$PriceCat))
names(dist_train) <- c("PriceCat", "Frecuencia")

# Obtener la distribución en el conjunto de prueba y convertirla en data frame
dist_test <- as.data.frame(table(test_data$PriceCat))
names(dist_test) <- c("PriceCat", "Frecuencia")

# Imprimir la distribución en train usando knitr::kable()
knitr::kable(dist_train, 
             caption = "Distribución de PriceCat en train", 
             align = "c") %>% 
  kableExtra::kable_styling(bootstrap_options = c("striped", "hover"), full_width = FALSE)

# Imprimir la distribución en test usando knitr::kable()
knitr::kable(dist_test, 
             caption = "Distribución de PriceCat en test", 
             align = "c") %>% 
  kableExtra::kable_styling(bootstrap_options = c("striped", "hover"), full_width = FALSE)


```


Finalmente, se entrena el modelo de Naive Bayes 
```{r clasif4, echo=FALSE, warning=FALSE, message=FALSE}

# Asegurarse de que 'predictors' no incluya "SalePrice"
# Se ajusta el modelo Naive Bayes para clasificación utilizando PriceCat como variable respuesta
nb_model_class <- naiveBayes(PriceCat ~ . - SalePrice, data = train_data)

# Predicción en el conjunto de prueba (usando únicamente los predictores)
nb_pred_class <- predict(nb_model_class, newdata = test_data[, predictors])

# Evaluación del modelo mediante matriz de confusión
cm_nb_class <- confusionMatrix(nb_pred_class, test_data$PriceCat)

# Extraer la matriz de confusión en formato data frame
conf_table <- as.data.frame(cm_nb_class$table)
names(conf_table) <- c("Referencia", "Predicción", "Frecuencia")

# Extraer las métricas globales y transponerlas para mejor visualización
overall_metrics <- as.data.frame(t(cm_nb_class$overall))
overall_metrics$Métrica <- rownames(overall_metrics)
overall_metrics <- overall_metrics[, c("Métrica", names(overall_metrics)[1:length(cm_nb_class$overall)])]

# Extraer las métricas por clase
byClass_metrics <- as.data.frame(cm_nb_class$byClass)
byClass_metrics$Métrica <- rownames(byClass_metrics)
byClass_metrics <- byClass_metrics[, c("Métrica", setdiff(names(byClass_metrics), "Métrica"))]

# Imprimir la matriz de confusión en una tabla elegante
knitr::kable(conf_table, 
             caption = "Matriz de Confusión del Modelo Naive Bayes (Clasificación)",
             align = "c") %>% 
  kableExtra::kable_styling(bootstrap_options = c("striped", "hover"), full_width = FALSE)

# Imprimir las métricas globales del modelo
knitr::kable(overall_metrics, 
             caption = "Métricas Globales del Modelo Naive Bayes (Clasificación)",
             align = "c") %>% 
  kableExtra::kable_styling(bootstrap_options = c("striped", "hover"), full_width = FALSE)

# Imprimir las métricas por clase (opcional)
knitr::kable(byClass_metrics, 
             caption = "Métricas por Clase del Modelo Naive Bayes (Clasificación)",
             align = "c") %>% 
  kableExtra::kable_styling(bootstrap_options = c("striped", "hover"), full_width = FALSE)


```


### Metrícas de Evaluación
Se evalua en el conjunto de entrenamiento el modelo de Naive Bayes de clasificación.
```{r clasif5, echo=FALSE, warning=FALSE, message=FALSE}

# Predicción en el conjunto de entrenamiento usando los mismos predictores
nb_pred_train <- predict(nb_model_class, newdata = train_data[, predictors])

# Generar la matriz de confusión en entrenamiento
cm_train <- confusionMatrix(nb_pred_train, train_data$PriceCat)

# Convertir la matriz de confusión a data frame para presentar de forma elegante
conf_table_train <- as.data.frame(cm_train$table)
names(conf_table_train) <- c("Referencia", "Predicción", "Frecuencia")

# Extraer las métricas globales del modelo en entrenamiento y transponerlas para facilitar su lectura
overall_metrics_train <- as.data.frame(t(cm_train$overall))
overall_metrics_train$Métrica <- rownames(overall_metrics_train)
overall_metrics_train <- overall_metrics_train[, c("Métrica", names(cm_train$overall))]

# Extraer las métricas por clase
byClass_metrics_train <- as.data.frame(cm_train$byClass)
byClass_metrics_train$Métrica <- rownames(byClass_metrics_train)
byClass_metrics_train <- byClass_metrics_train[, c("Métrica", setdiff(names(byClass_metrics_train), "Métrica"))]

# Imprimir la matriz de confusión en una tabla elegante
knitr::kable(conf_table_train, 
             caption = "Matriz de Confusión del Modelo Naive Bayes (Entrenamiento)",
             align = "c") %>% 
  kableExtra::kable_styling(bootstrap_options = c("striped", "

```

Luego se evalua el modelo de Naive Bayes de clasificación en el conjunto de prueba.

```{r clasif6, echo=FALSE, warning=FALSE, message=FALSE}

# Predicción en el conjunto de prueba utilizando los mismos predictores
nb_pred_test <- predict(nb_model_class, newdata = test_data[, predictors])

# Generar la matriz de confusión en el conjunto de prueba
cm_test <- confusionMatrix(nb_pred_test, test_data$PriceCat)

# Convertir la matriz de confusión a data frame para presentarla de forma elegante
conf_table_test <- as.data.frame(cm_test$table)
names(conf_table_test) <- c("Referencia","Predicción","Frecuencia")

# Extraer las métricas globales del modelo en prueba y transponerlas para facilitar su lectura
overall_metrics_test <- as.data.frame(t(cm_test$overall))
overall_metrics_test$Métrica <- rownames(overall_metrics_test)
overall_metrics_test <- overall_metrics_test[, c("Métrica", names(cm_test$overall))]

# Extraer las métricas por clase
byClass_metrics_test <- as.data.frame(cm_test$byClass)
byClass_metrics_test$Métrica <- rownames(byClass_metrics_test)
byClass_metrics_test <- byClass_metrics_test[, c("Métrica", setdiff(names(byClass_metrics_test), "Métrica"))]

# Imprimir la matriz de confusión en una tabla elegante
knitr::kable(conf_table_test, 
             caption = "Matriz de Confusión del Modelo Naive Bayes (Prueba)",
             align = "c") %>% 
  kableExtra::kable_styling(bootstrap_options = c("striped", "hover"), full_width = FALSE)

# Imprimir las métricas globales en prueba
knitr::kable(overall_metrics_test, 
             caption = "Métricas Globales del Modelo Naive Bayes (Prueba)",
             align = "c") %>% 
  kableExtra::kable_styling(bootstrap_options = c("striped", "hover"), full_width = FALSE)

# Imprimir las métricas por clase (opcional)
knitr::kable(byClass_metrics_test, 
             caption = "Métricas por Clase del Modelo Naive Bayes (Prueba)",
             align = "c") %>% 
  kableExtra::kable_styling(bootstrap_options = c("striped", "hover"), full_width = FALSE)


```

### Comparación de Accuracy

```{r clasif7, echo=FALSE, warning=FALSE, message=FALSE}
# Extraer la Accuracy del conjunto de entrenamiento y prueba
train_accuracy <- cm_train$overall["Accuracy"]
test_accuracy  <- cm_test$overall["Accuracy"]

# Crear un data frame con la comparación de Accuracy
accuracy_df <- data.frame(
  Dataset  = c("Entrenamiento", "Prueba"),
  Accuracy = c(round(train_accuracy, 4), round(test_accuracy, 4))
)

# Imprimir la tabla de comparación de Accuracy usando knitr::kable()
knitr::kable(accuracy_df, 
             caption = "Comparación de Accuracy en Entrenamiento y Prueba",
             align = "c") %>% 
  kableExtra::kable_styling(bootstrap_options = c("striped", "hover"), full_width = FALSE)

```


### Gráfico de Accuracy
```{r clasif8, echo=FALSE, warning=FALSE, message=FALSE}

accuracy_df <- data.frame(
  Conjunto = c("Entrenamiento", "Prueba"),
  Accuracy = c(as.numeric(train_accuracy), as.numeric(test_accuracy))
)

ggplot(accuracy_df, aes(x = Conjunto, y = Accuracy, fill = Conjunto)) +
  geom_bar(stat = "identity") +
  ylim(0, 1) +
  labs(title = "Comparación de Accuracy: Entrenamiento vs. Prueba",
       y = "Accuracy") +
  theme_minimal()

```


## Modelo de Clasificación con Validación Cruzada



## Variación de HiperParámetros
### Modelo de Regresión


### Modelo de Clasificación

### Naive Bayes vs Arboles y Random Forest
