---
title: "Entrega 3- Naive Bayes"
author: "Rodrigo Mansilla, Javier Chen"
date: "2025-02-25"
output:
  pdf_document:
    latex_engine: xelatex
  html_document:
    df_print: paged
---

```{r setup, include=FALSE}
knitr::opts_chunk$set(
	fig.align = "center",
  out.width = "100%",
	message = FALSE,
	warning = FALSE,
	cache = TRUE,
	out.width = "75%"
)

library(e1071)      # Para naiveBayes
library(dplyr)      # Para manipulación de datos
library(caret)      # Para RMSE, validación y Random Forest
library(ggplot2)    # Para gráficos
library(rpart)      # Para Árbol de Regresión
library(rpart.plot) # Para visualizar árboles

```

## Metodología

Se cargan los datos, se limpian y se dividen en train y test. Luego se entrena un modelo de Naive Bayes y se evalúa su desempeño.

```{r met , echo=FALSE, warning=FALSE, message=FALSE}

# --- Cargar datos originales ---
train_data_original <- read.csv("C:/Users/rodri/Documents/Data-Mining/DM-Proyecto-2/data/processed/train_preprocessed.csv", stringsAsFactors = TRUE)
test_data_original  <- read.csv("C:/Users/rodri/Documents/Data-Mining/DM-Proyecto-2/data/processed/test_preprocessed.csv", stringsAsFactors = TRUE)

# Guardar dimensiones originales
dim_train_before <- dim(train_data_original)
dim_test_before  <- dim(test_data_original)

# Imprimir tabla de dimensiones originales (ANTES)
library(knitr)
tabla_antes <- data.frame(
  Dataset  = c("Train", "Test"),
  Filas    = c(dim_train_before[1], dim_test_before[1]),
  Columnas = c(dim_train_before[2], dim_test_before[2])
)
knitr::kable(tabla_antes, caption = "Dimensiones originales (ANTES del preprocesamiento)",
             align = "c") %>% 
  kableExtra::kable_styling(bootstrap_options = c("striped", "hover"), full_width = FALSE)

# --- Procesamiento de los datos ---

# Asegurar consistencia: ajustar niveles de los factores en test_data
factor_vars <- names(train_data_original)[sapply(train_data_original, is.factor)]
for (var in factor_vars) {
  if (var %in% names(test_data_original)) {
    test_data_original[[var]] <- factor(test_data_original[[var]], levels = levels(train_data_original[[var]]))
  }
}

# Eliminar filas con NA en ambos conjuntos
train_data_clean <- train_data_original[complete.cases(train_data_original), ]
test_data_clean  <- test_data_original[complete.cases(test_data_original), ]

# Definir los predictores: todas las variables excepto "SalePrice"
predictors <- setdiff(names(train_data_clean), "SalePrice")

# Para modelos que usan los datos originales (Regresión Lineal, Árbol, RF)
# Se elimina la variable "SalesPrice_bin" si existe
train_filtered <- train_data_clean[, !(names(train_data_clean) %in% "SalesPrice_bin")]
test_filtered  <- test_data_clean[, !(names(test_data_clean) %in% "SalesPrice_bin")]

# --- Imprimir dimensiones después del preprocesamiento ---
dim_train_after <- dim(train_data_clean)
dim_test_after  <- dim(test_data_clean)
tabla_despues <- data.frame(
  Dataset  = c("Train", "Test"),
  Filas    = c(dim_train_after[1], dim_test_after[1]),
  Columnas = c(dim_train_after[2], dim_test_after[2])
)
knitr::kable(tabla_despues, caption = "Dimensiones después del preprocesamiento (Eliminación de NA y ajuste de niveles)",
             align = "c") %>% 
  kableExtra::kable_styling(bootstrap_options = c("striped", "hover"), full_width = FALSE)

# --- Mostrar las columnas eliminadas en train_filtered ---
cols_eliminadas <- setdiff(names(train_data_clean), names(train_filtered))
cols_eliminadas

```

## Entrenamiento del modelo

Se entrena un modelo de regresión usando Naive Bayes.Establecemos una cantidad de 50 bins para la variable objetivo "SalePrice" y se ajusta el modelo.

```{r regNB1, echo=FALSE, warning=FALSE, message=FALSE}
# Cargar los datos preprocesados para el entrenamiento
# Cargar datos preprocesados
train_data <- read.csv("C:/Users/rodri/Documents/Data-Mining/DM-Proyecto-2/data/processed/train_preprocessed.csv", stringsAsFactors = TRUE)
test_data  <- read.csv("C:/Users/rodri/Documents/Data-Mining/DM-Proyecto-2/data/processed/test_preprocessed.csv", stringsAsFactors = TRUE)

# Asegurar consistencia: ajustar niveles de los factores en test_data
factor_vars <- names(train_data)[sapply(train_data, is.factor)]
for (var in factor_vars) {
  if (var %in% names(test_data)) {
    test_data[[var]] <- factor(test_data[[var]], levels = levels(train_data[[var]]))
  }
}

# Eliminar filas con NA en ambos conjuntos
train_data <- train_data[complete.cases(train_data), ]
test_data  <- test_data[complete.cases(test_data), ]

# Definir los predictores: todas las variables excepto "SalePrice"
predictors <- setdiff(names(train_data), "SalePrice")

# Para modelos que usan los datos originales (Regresión Lineal, Árbol, RF)
train_filtered <- train_data[, !(names(train_data) %in% "SalesPrice_bin")]
test_filtered  <- test_data[, !(names(test_data) %in% "SalesPrice_bin")]

# Definir el número máximo de bins deseados
n_bins <- 50  

# Calcular el número de valores únicos en SalePrice
unique_vals <- length(unique(train_data$SalePrice))

# Ajustar el número de bins: no puede ser mayor que unique_vals - 1
n_bins <- min(n_bins, unique_vals - 1)

# Crear cortes basados en quantiles para que cada bin tenga frecuencia similar
bins <- quantile(train_data$SalePrice, 
                 probs = seq(0, 1, length.out = n_bins + 1), 
                 na.rm = TRUE)

# Eliminar cortes repetidos (en caso de que existan)
bins <- unique(bins)

# Asignar a cada observación de SalePrice un bin (categoría) correspondiente
# include.lowest = TRUE asegura que el valor mínimo se incluya en el primer intervalo
# dig.lab = 10 especifica el número de dígitos para etiquetar los cortes
train_data$SalesPrice_bin <- cut(train_data$SalePrice, 
                                 breaks = bins, 
                                 include.lowest = TRUE, 
                                 dig.lab = 10)



```

Se realiza el cálculo de los centroides de cada bin y se ajusta el modelo de Naive Bayes.

```{r regNB2, echo=FALSE, warning=FALSE, message=FALSE}
# Calcular el centro de cada bin
bin_centers <- (head(bins, -1) + tail(bins, -1)) / 2

# Limitar a los primeros 10 centros
bin_centers_limite <- head(bin_centers, 10)

# Crear un data frame con los centros limitados
centros_df <- data.frame("Centro_Bin" = bin_centers_limite)

# Imprimir la tabla de centros usando knitr::kable()
knitr::kable(centros_df, caption = "Centros de cada bin (limitado a 10) - Naive Bayes",
             align = "c") %>% 
  kableExtra::kable_styling(bootstrap_options = c("striped", "hover"), full_width = FALSE)


```

### Predicciones y Evaluación

Se entrena el modelo de Naive Bayes y se evalúa su desempeño.

```{r regNB3, echo=FALSE, warning=FALSE, message=FALSE}
# 2.3. Entrenar el modelo Naive Bayes (regresión) usando la variable discretizada
nb_model_reg <- naiveBayes(SalesPrice_bin ~ ., data = train_data[, c(predictors, "SalesPrice_bin")])

# 2.4. Predecir en el conjunto de prueba: obtener probabilidades para cada bin
nb_pred_probs <- predict(nb_model_reg, newdata = test_data[, predictors], type = "raw")

# 2.5. Calcular la predicción final como el valor esperado
nb_pred_reg <- apply(nb_pred_probs, 1, function(prob_vec) sum(prob_vec * bin_centers))


# Calcular RMSE, MAE, MAPE y R-squared
rmse_nb <- RMSE(nb_pred_reg, test_data$SalePrice)
mae_nb  <- mean(abs(nb_pred_reg - test_data$SalePrice))
mape_nb <- mean(abs((nb_pred_reg - test_data$SalePrice) / test_data$SalePrice)) * 100
r2_nb   <- cor(nb_pred_reg, test_data$SalePrice)^2

# Organizar las métricas en un data frame
metrics_df <- data.frame(
  "Métrica" = c("RMSE", "MAE", "MAPE (%)", "R-squared"),
  "Valor"   = c(round(rmse_nb, 4),
                round(mae_nb, 4),
                round(mape_nb, 2),
                round(r2_nb, 4))
)

# Imprimir la tabla de métricas de evaluación
knitr::kable(metrics_df, 
             caption = "Métricas de Evaluación del Modelo Naive Bayes (Regresión)",
             align = "c") %>% 
  kableExtra::kable_styling(bootstrap_options = c("striped", "hover"), full_width = FALSE)



```

Dentro de los primeros hallazgos del modelo segun las metricas se destaca lo siguiente:

-   **RMSE:** La desviacion entre los valores reales sugiere que las predicciones son bastante acertadas.

-   **MAE:** Indica un rendimiento bueno y que hay errores absolutos bajos.

-   **MAPE:** El error es positivo, indicando que las predicciones estan cerca de los valores reales.

-   **R-SQUARED:** Las predicciones presentan una variabilidad aceptable.

### Gráfico de predicciones

Se grafican las predicciones del modelo de Naive Bayes.

```{r regNB4, echo=FALSE, warning=FALSE, message=FALSE}
library(ggplot2)

# Crear un data frame con los valores reales y las predicciones
df_plot <- data.frame(
  Real = test_data$SalePrice,
  Pred = nb_pred_reg
)

# Generar el gráfico de dispersión con línea de regresión
ggplot(df_plot, aes(x = Real, y = Pred)) +
  geom_point(color = "blue", alpha = 0.6) +
  geom_smooth(method = "lm", se = FALSE, color = "red") +
  labs(title = "Valores Reales vs Predicción (Modelo Naive Bayes - Regresión)",
       x = "Valor Real",
       y = "Predicción") +
  theme_minimal()


```

-   La distribución de las predicciones se encuentra alrededor de la linea de tendencia, confirmando que el modelo capta la relación entre la variable objetivo y las predicciones.

En conjunto, el modelo presenta errores moderados , indicando predicciones consistentes. A pesar de dejar una porción de la varianza sin explicar, el modelo ofrece un desempeño aceptable y un buen ajuste a los datos.

## Comparación con Modelos Anteriores

### Modelo de Regresión Lineal

Se entrena un modelo de regresión lineal stepwise y se evalúa su desempeño.

```{r reglin1, echo=FALSE, warning=FALSE, message=FALSE}
# Ajustar el modelo de regresión lineal utilizando la técnica stepwise (backward)
modelo_stepwise <- step(
  lm(SalePrice ~ ., data = train_filtered),
  direction = "backward",
  scope = list(upper = ~ ., lower = ~ 1),
  trace = FALSE
)

         
```

```{r reglin2, echo=FALSE, warning=FALSE, message=FALSE}
# Predicción en el conjunto de prueba
pred_lin <- predict(modelo_stepwise, newdata = test_filtered)

# Calcular el RMSE del modelo stepwise
rmse_lin <- RMSE(pred_lin, test_filtered$SalePrice)

# Organizar y presentar el RMSE en una tabla elegante
rmse_df <- data.frame(
  Modelo = "Regresión Lineal (Stepwise)",
  RMSE   = round(rmse_lin, 4)
)

knitr::kable(rmse_df, 
             caption = "RMSE del Modelo de Regresión Lineal (Stepwise)",
             align = "c") %>% 
  kableExtra::kable_styling(bootstrap_options = c("striped", "hover"), full_width = FALSE)


```

### Modelo de Árbol de Regresión

```{r arbol1, echo=FALSE, warning=FALSE, message=FALSE}
# Se ajusta un árbol de regresión usando rpart (método "anova")
tree_model <- rpart(SalePrice ~ ., data = train_filtered, method = "anova")
# (Opcional: visualizar el árbol)
rpart.plot(tree_model, main = "Árbol de Regresión: Modelo Base")
```

```{r arbol2, echo=FALSE, warning=FALSE, message=FALSE}
# Realizar la predicción con el modelo de árbol en el conjunto de prueba
pred_tree <- predict(tree_model, newdata = test_filtered)

# Calcular el RMSE del modelo de árbol
rmse_tree <- RMSE(pred_tree, test_filtered$SalePrice)

# Organizar la métrica en un data frame
rmse_tree_df <- data.frame(
  Modelo = "Árbol de Regresión (Modelo Base)",
  RMSE   = round(rmse_tree, 4)
)

# Imprimir la tabla de RMSE usando knitr::kable()
knitr::kable(rmse_tree_df, 
             caption = "RMSE del Árbol de Regresión (Modelo Base)",
             align = "c") %>% 
  kableExtra::kable_styling(bootstrap_options = c("striped", "hover"), full_width = FALSE)


```

### Modelo de Random Forest

```{r rf1, echo=FALSE, warning=FALSE, message=FALSE}
set.seed(123)
control_cv_reg <- trainControl(method = "cv", number = 10)
grid_rf <- expand.grid(mtry = c(2, 4, 6, 8))
rf_model <- caret::train(SalePrice ~ ., 
                         data = train_filtered, 
                         method = "rf",
                         trControl = control_cv_reg,
                         tuneGrid = grid_rf,
                         metric = "RMSE")

```

```{r rf2, echo=FALSE, warning=FALSE, message=FALSE}
# Realizar la predicción con el modelo Random Forest en el conjunto de prueba
pred_rf <- predict(rf_model, newdata = test_filtered)

# Calcular el RMSE del modelo Random Forest
rmse_rf <- RMSE(pred_rf, test_filtered$SalePrice)

# Organizar la métrica en un data frame
rmse_rf_df <- data.frame(
  Modelo = "Random Forest",
  RMSE   = round(rmse_rf, 4)
)

# Imprimir la tabla de RMSE utilizando knitr::kable() y kableExtra
knitr::kable(rmse_rf_df, 
             caption = "RMSE del Random Forest",
             align = "c") %>% 
  kableExtra::kable_styling(bootstrap_options = c("striped", "hover"), full_width = FALSE)



```

## Comparación de Modelos

Para comparar los modelos , se presentan las métricas de evaluación de cada uno de ellos y los gráficos de dispersión de las predicciones.

### Métricas de Evaluación

```{r comp1, echo=FALSE, warning=FALSE, message=FALSE}

calculate_metrics <- function(actual, predicted) {
  rmse <- RMSE(predicted, actual)
  mae <- mean(abs(predicted - actual))
  mape <- mean(abs((predicted - actual)/actual)) * 100
  r2 <- 1 - sum((actual - predicted)^2) / sum((actual - mean(actual))^2)
  return(data.frame(RMSE = rmse, MAE = mae, MAPE = mape, R2 = r2))
}

```

```{r comp2, echo=FALSE, warning=FALSE, message=FALSE}
metrics_nb <- calculate_metrics(test_data$SalePrice, nb_pred_reg)
metrics_lin <- calculate_metrics(test_filtered$SalePrice, pred_lin)
metrics_tree <- calculate_metrics(test_filtered$SalePrice, pred_tree)
metrics_rf <- calculate_metrics(test_filtered$SalePrice, pred_rf)



```

```{r comp3, echo=FALSE, warning=FALSE, message=FALSE}

# Combinar las métricas de los diferentes modelos en un solo data frame
df_metrics <- rbind(
  cbind(Modelo = "Naive Bayes", metrics_nb),
  cbind(Modelo = "Regresión Lineal (Stepwise)", metrics_lin),
  cbind(Modelo = "Árbol de Regresión", metrics_tree),
  cbind(Modelo = "Random Forest", metrics_rf)
)

# Imprimir la comparación final de métricas en una tabla elegante
knitr::kable(df_metrics, 
             caption = "Comparación Final de Métricas",
             align = "c") %>% 
  kableExtra::kable_styling(bootstrap_options = c("striped", "hover"), full_width = FALSE)

```

Las métricas presentan los siguientes resultados:

-   **Regresión Lineal (Stepwise)** logra el menor RMSE y la menor MAPE, además del R² más alto. Esto sugiere que el modelo captura de forma muy precisa las variaciones de precio, con errores bajos tanto absolutos como relativos.

<!-- -->

-   **Random Forest** se ubica segundo en desempeño. Aunque no alcanza la precisión de la regresión lineal stepwise, ofrece un resultado sólido e incorpora no linealidades de forma más robusta que un modelo lineal puro.

<!-- -->

-   **Árbol de Regresión (modelo base)** queda por detrás en términos de RMSE y R² . Al ser un árbol único, presenta más sesgo y fragmenta el espacio de predicción de forma más burda; de ahí los escalones en la gráfica de “Predicción vs. Valor Real”.

<!-- -->

-   **Naive Bayes (Regresión)** es el que muestra **mayor error** y menor R². Esto concuerda con la naturaleza del método, que en su versión “regresión” requiere binning de la variable objetivo y puede perder detalle al modelar precios.

### Gráficos de Predicciones

```{r comp4, echo=FALSE, warning=FALSE, message=FALSE}
df_nb <- data.frame(Actual = test_data$SalePrice, Predicted = nb_pred_reg, Modelo = "Naive Bayes")
df_lin <- data.frame(Actual = test_filtered$SalePrice, Predicted = pred_lin, Modelo = "Regresión Lineal (Stepwise)")
df_tree <- data.frame(Actual = test_filtered$SalePrice, Predicted = pred_tree, Modelo = "Árbol de Regresión")
df_rf <- data.frame(Actual = test_filtered$SalePrice, Predicted = pred_rf, Modelo = "Random Forest")

df_completo <- rbind(df_nb, df_lin, df_tree, df_rf)

# Gráfico por facetas: cada modelo en su panel
ggplot(df_completo, aes(x = Actual, y = Predicted)) +
  geom_point(color = "blue", alpha = 0.6) +
  geom_abline(intercept = 0, slope = 1, color = "red", linetype = "dashed", size = 1) +
  facet_wrap(~ Modelo, scales = "free") +
  labs(title = "Predicción vs. Valor Real por Modelo",
       x = "Valor Real (SalePrice)",
       y = "Valor Predicho") +
  theme_minimal()




```

```{r comp5, echo=FALSE, warning=FALSE, message=FALSE}

# Gráfico combinado: todos los modelos en un mismo panel
ggplot(df_completo, aes(x = Actual, y = Predicted, color = Modelo)) +
  geom_point(alpha = 0.6) +
  geom_abline(intercept = 0, slope = 1, color = "red", linetype = "dashed", size = 1) +
  labs(title = "Comparación de Predicción vs. Valor Real: NB, Lineal, Árbol y RF",
       x = "Valor Real (SalePrice)",
       y = "Valor Predicho") +
  theme_minimal() +
  theme(axis.text.x = element_text(angle = 45, hjust = 1))

```

**Árbol de Regresión**

-   Se ven “niveles”horizontales claras, reflejo de la naturaleza escalonada de las reglas de partición de un solo árbol.

-   Existe mayor dispersión lejos de la diagonal en ciertos rangos, mostrando que el modelo puede subestimar o sobreestimar el valor real.

**Naive Bayes**

-   Los puntos tienden a formar nubes dispersas, con varios valores concentrados por debajo de 11.5 y por encima de 12.5 que se alejan de la diagonal.

-   Esto coincide con un error porcentual más alto (MAPE=1.367%), indicando que para valores “extremos” el modelo falla más.

**Random Forest**

-   La nube de puntos está más concentrada alrededor de la diagonal. Se observa que el modelo capta bastante bien la tendencia, si bien aún hay cierta dispersión para precios muy altos.

-   El RMSE cercano a 0.146 es bastante bueno, sugiriendo un balance entre sesgo y varianza mejor que el árbol único.

**Regresión Lineal (Stepwise)**

-   Visualmente, es el que muestra mayor alineación con la línea roja. La mayoría de puntos se concentran muy cerca de la diagonal, confirmando su RMSE y MAPE más bajos.

-   El R² elevado (0.8644) indica que el modelo logra explicar más del 86% de la variabilidad de los precios.

1.  **El precio de la vivienda parece tener relaciones bastante lineales con varias variables** (por ejemplo, área total, área habitable, características de calidad como “OverallQual”, etc.). Esto favorece a la regresión lineal stepwise, que captura con precisión dichas relaciones.

2.  **Los modelos de árbole** ofrecen la posibilidad de capturar interacciones y no linealidades. En este caso:

    -   El **árbol único** no logra la complejidad necesaria para capturar la diversidad de factores que influyen en el precio .

    -   El **random forest**, en cambio, reduce la varianza combinando múltiples árboles; por eso su desempeño es notable .

3.  **Naive Bayes** parte de supuestos de independencia condicional y de discretización , por lo que no resulta ideal para pronosticar precios continuos y con muchas interacciones. Los resultados confirman que es el más débil de los cuatro.

## Entrenamiento de un Modelo de Naive Bayes de clasificación

Se entrena el modelo con la variable PriceCat creada previamente la cual comprende una clasificación de los precios de las casas en 5las siguientes categorías: A partir de la variable SalePrice, podemos proponer:

-   **Económicas:** casas con SalePrice \< 130,000 (aprox. primer cuartil)

-   **Intermedias**: casas con SalePrice \>= 130,000 y \< 215,000 (entre el primer y el tercer cuartil)

-   **Caras:** casas con SalePrice \>= 215,000 (por encima del tercer cuartil)

```{r clasif1, echo=FALSE, warning=FALSE, message=FALSE}
# Generar el resumen de la variable SalePrice
resumen <- summary(train_data$SalePrice)

# Convertir el resumen en un data frame para facilitar su visualización
df_resumen <- data.frame(
  Estadística = names(resumen),
  Valor = as.vector(resumen)
)

# Imprimir la tabla con knitr::kable() y estilizarla con kableExtra
knitr::kable(df_resumen, 
             caption = "Resumen de SalePrice en train", 
             align = "c") %>% 
  kableExtra::kable_styling(bootstrap_options = c("striped", "hover"), full_width = FALSE)




```

Se calculan los cuantiles para definir los límites de las categorías.

```{r clasif2, echo=FALSE, warning=FALSE, message=FALSE}
# Calcular los cuartiles (25% y 75%) para definir los umbrales
cuartiles <- quantile(train_data$SalePrice, probs = c(0.25, 0.75), na.rm = TRUE)
lower_threshold <- cuartiles[1]
upper_threshold <- cuartiles[2]

# Organizar la información en un data frame
df_umbrales <- data.frame(
  Categoría   = c("Económicas", "Intermedias", "Caras"),
  Descripción = c(paste("<", lower_threshold),
                  paste("[", lower_threshold, ",", upper_threshold, ")"),
                  paste(">=", upper_threshold))
)

# Imprimir la tabla de umbrales con knitr::kable()
knitr::kable(df_umbrales, 
             caption = "Umbrales elegidos para clasificar",
             align = "c") %>% 
  kableExtra::kable_styling(bootstrap_options = c("striped", "hover"), full_width = FALSE)



```

Se crea la variable PriceCat en el conjunto de entrenamiento y se ajusta el modelo de Naive Bayes.

```{r clasif3, echo=FALSE, warning=FALSE, message=FALSE}

# Crear la variable categórica PriceCat en el conjunto de entrenamiento
train_data$PriceCat <- dplyr::case_when(
  train_data$SalePrice < lower_threshold ~ "Economicas",
  train_data$SalePrice < upper_threshold ~ "Intermedias",
  TRUE ~ "Caras"
)
train_data$PriceCat <- factor(train_data$PriceCat, levels = c("Economicas", "Intermedias", "Caras"))

# Crear la misma variable en el conjunto de prueba
test_data$PriceCat <- dplyr::case_when(
  test_data$SalePrice < lower_threshold ~ "Economicas",
  test_data$SalePrice < upper_threshold ~ "Intermedias",
  TRUE ~ "Caras"
)
test_data$PriceCat <- factor(test_data$PriceCat, levels = c("Economicas", "Intermedias", "Caras"))

# Obtener la distribución en el conjunto de entrenamiento y convertirla en data frame
dist_train <- as.data.frame(table(train_data$PriceCat))
names(dist_train) <- c("PriceCat", "Frecuencia")

# Obtener la distribución en el conjunto de prueba y convertirla en data frame
dist_test <- as.data.frame(table(test_data$PriceCat))
names(dist_test) <- c("PriceCat", "Frecuencia")

# Imprimir la distribución en train usando knitr::kable()
knitr::kable(dist_train, 
             caption = "Distribución de PriceCat en train", 
             align = "c") %>% 
  kableExtra::kable_styling(bootstrap_options = c("striped", "hover"), full_width = FALSE)

# Imprimir la distribución en test usando knitr::kable()
knitr::kable(dist_test, 
             caption = "Distribución de PriceCat en test", 
             align = "c") %>% 
  kableExtra::kable_styling(bootstrap_options = c("striped", "hover"), full_width = FALSE)


```

Finalmente, se entrena el modelo de Naive Bayes

```{r clasif4, echo=FALSE, warning=FALSE, message=FALSE, fig.align='center', fig.width=6, fig.height=4}
# 1. Ajustar opciones de figura (si hubiera algún gráfico en este chunk)
# fig.align='center' centra la figura
# fig.width y fig.height definen las dimensiones en pulgadas
# out.width y out.height podrían usarse si quieres un % del ancho, por ejemplo out.width='80%'

# -- Modelo Naive Bayes Clasificación --

# Asegurarse de que 'predictors' no incluya "SalePrice"
nb_model_class <- naiveBayes(PriceCat ~ . - SalePrice, data = train_data)

# Predicción en el conjunto de prueba (usando únicamente los predictores)
nb_pred_class <- predict(nb_model_class, newdata = test_data[, predictors])

# Evaluación del modelo mediante matriz de confusión
cm_nb_class <- confusionMatrix(nb_pred_class, test_data$PriceCat)

# Extraer la matriz de confusión en formato data frame
conf_table <- as.data.frame(cm_nb_class$table)
names(conf_table) <- c("Referencia", "Predicción", "Frecuencia")

# Extraer las métricas globales y transponerlas para mejor visualización
overall_metrics <- as.data.frame(t(cm_nb_class$overall))
overall_metrics$Métrica <- rownames(overall_metrics)
overall_metrics <- overall_metrics[, c("Métrica", names(overall_metrics)[1:length(cm_nb_class$overall)])]

# Extraer las métricas por clase
byClass_metrics <- as.data.frame(cm_nb_class$byClass)
byClass_metrics$Métrica <- rownames(byClass_metrics)
byClass_metrics <- byClass_metrics[, c("Métrica", setdiff(names(byClass_metrics), "Métrica"))]

# Imprimir la matriz de confusión en una tabla elegante
knitr::kable(conf_table, 
             caption = "Matriz de Confusión del Modelo Naive Bayes (Clasificación)",
             align = "c") %>% 
  kableExtra::kable_styling(
    bootstrap_options = c("striped", "hover"),
    latex_options = c("scale_down"),  # Ajusta la escala si excede el ancho
    full_width = FALSE
  )



```

```{r globalmetr, echo=FALSE, warning=FALSE, message=FALSE}
knitr::kable(
  overall_metrics, 
  caption = "Métricas Globales del Modelo Naive Bayes (Clasificación)",
  align = "c"
) %>%
  kableExtra::kable_styling(
    bootstrap_options = c("striped", "hover"),
    latex_options = c("scale_down"),  # Escala la tabla si excede el ancho
    font_size = 8,                    # Disminuye el tamaño de fuente
    full_width = FALSE
  )

```

#### Métricas por clase

```{r byclassmetr, echo=FALSE, warning=FALSE, message=FALSE}
# Suponiendo que 'byClass_metrics' es el data frame de métricas por clase
# y que ya agregaste la columna "Métrica" con rownames

# 1. Dividir las columnas en dos grupos
byClass_part1 <- byClass_metrics[, c("Métrica", "Sensitivity", "Specificity", 
                                     "Pos Pred Value", "Neg Pred Value")]
byClass_part2 <- byClass_metrics[, c("Métrica", "Precision", "Recall", "F1")]

# 2. Imprimir la primera parte
knitr::kable(byClass_part1,
             caption = "Métricas por Clase - Parte 1",
             align = "c") %>%
  kableExtra::kable_styling(
    bootstrap_options = c("striped", "hover"),
    latex_options = c("scale_down"),
    font_size = 8,
    full_width = FALSE
  )

# 3. Imprimir la segunda parte
knitr::kable(byClass_part2,
             caption = "Métricas por Clase - Parte 2",
             align = "c") %>%
  kableExtra::kable_styling(
    bootstrap_options = c("striped", "hover"),
    latex_options = c("scale_down"),
    font_size = 8,
    full_width = FALSE
  )


```

### Metrícas de Evaluación Entrenamiento

Se evalua en el conjunto de entrenamiento el modelo de Naive Bayes de clasificación.

```{r clasif5, echo=FALSE, warning=FALSE, message=FALSE}

# Predicción en el conjunto de entrenamiento usando los mismos predictores
nb_pred_train <- predict(nb_model_class, newdata = train_data[, predictors])

# Generar la matriz de confusión en entrenamiento
cm_train <- confusionMatrix(nb_pred_train, train_data$PriceCat)

# Convertir la matriz de confusión a data frame para presentar de forma elegante
conf_table_train <- as.data.frame(cm_train$table)
names(conf_table_train) <- c("Referencia", "Predicción", "Frecuencia")

# Extraer las métricas globales del modelo en entrenamiento y transponerlas para facilitar su lectura
overall_metrics_train <- as.data.frame(t(cm_train$overall))
overall_metrics_train$Métrica <- rownames(overall_metrics_train)
overall_metrics_train <- overall_metrics_train[, c("Métrica", names(cm_train$overall))]

# Extraer las métricas por clase
byClass_metrics_train <- as.data.frame(cm_train$byClass)
byClass_metrics_train$Métrica <- rownames(byClass_metrics_train)
byClass_metrics_train <- byClass_metrics_train[, c("Métrica", setdiff(names(byClass_metrics_train), "Métrica"))]

# Imprimir la matriz de confusión en una tabla elegante
knitr::kable(conf_table_train, 
             caption = "Matriz de Confusión del Modelo Naive Bayes (Entrenamiento)",
             align = "c") %>% 
  kableExtra::kable_styling(bootstrap_options = c("striped", "hover"), full_width = FALSE)

```

#### Métricas por clase

```{r byclassmetr2, echo=FALSE, warning=FALSE, message=FALSE}


## 2. Extraer y presentar las métricas globales
overall_metrics_train <- as.data.frame(t(cm_train$overall))
overall_metrics_train$Métrica <- rownames(overall_metrics_train)
overall_metrics_train <- overall_metrics_train[, c("Métrica", names(cm_train$overall))]

knitr::kable(overall_metrics_train, 
             caption = "Métricas Globales del Modelo Naive Bayes (Entrenamiento)",
             align = "c") %>% 
  kableExtra::kable_styling(
    bootstrap_options = c("striped", "hover"), 
    latex_options = c("scale_down"), 
    font_size = 8,
    full_width = FALSE
  )

# 1. Crear el data frame con las métricas por clase
byClass_metrics_train <- as.data.frame(cm_train$byClass)
byClass_metrics_train$Métrica <- rownames(byClass_metrics_train)
byClass_metrics_train <- byClass_metrics_train[, c("Métrica", setdiff(names(byClass_metrics_train), "Métrica"))]

# 2. Dividir las columnas en dos grupos
#    Ajusta estas columnas según tus necesidades o la cantidad de métricas que tengas.
byClass_part1 <- byClass_metrics_train[, c("Métrica", "Sensitivity", "Specificity", 
                                           "Pos Pred Value", "Neg Pred Value")]
byClass_part2 <- byClass_metrics_train[, c("Métrica", "Precision", "Recall", "F1", "Balanced Accuracy")]

# 3. Imprimir la primera parte
knitr::kable(
  byClass_part1,
  caption = "Métricas por Clase (Parte 1) - Entrenamiento",
  align = "c"
) %>%
  kableExtra::kable_styling(
    bootstrap_options = c("striped", "hover"),
    latex_options = c("scale_down"),  # Escala la tabla si es muy ancha
    font_size = 8,                    # Reducir el tamaño de fuente
    full_width = FALSE
  )

# 4. Imprimir la segunda parte
knitr::kable(
  byClass_part2,
  caption = "Métricas por Clase (Parte 2) - Entrenamiento",
  align = "c"
) %>%
  kableExtra::kable_styling(
    bootstrap_options = c("striped", "hover"),
    latex_options = c("scale_down"),
    font_size = 8,
    full_width = FALSE
  )

```

### Metrícas de Evaluación Prueba

Luego se evalua el modelo de Naive Bayes de clasificación en el conjunto de prueba.

```{r clasif6, echo=FALSE, warning=FALSE, message=FALSE}

# Predicción en el conjunto de prueba utilizando los mismos predictores
nb_pred_test <- predict(nb_model_class, newdata = test_data[, predictors])

# Generar la matriz de confusión en el conjunto de prueba
cm_test <- confusionMatrix(nb_pred_test, test_data$PriceCat)

# Convertir la matriz de confusión a data frame para presentarla de forma elegante
conf_table_test <- as.data.frame(cm_test$table)
names(conf_table_test) <- c("Referencia","Predicción","Frecuencia")

# Extraer las métricas globales del modelo en prueba y transponerlas para facilitar su lectura
overall_metrics_test <- as.data.frame(t(cm_test$overall))
overall_metrics_test$Métrica <- rownames(overall_metrics_test)
overall_metrics_test <- overall_metrics_test[, c("Métrica", names(cm_test$overall))]

# Extraer las métricas por clase
byClass_metrics_test <- as.data.frame(cm_test$byClass)
byClass_metrics_test$Métrica <- rownames(byClass_metrics_test)
byClass_metrics_test <- byClass_metrics_test[, c("Métrica", setdiff(names(byClass_metrics_test), "Métrica"))]

# Imprimir la matriz de confusión en una tabla elegante
knitr::kable(conf_table_test, 
             caption = "Matriz de Confusión del Modelo Naive Bayes (Prueba)",
             align = "c") %>% 
  kableExtra::kable_styling(bootstrap_options = c("striped", "hover"), full_width = FALSE)



```

#### Métricas por clase

```{r byclassmetr3, echo=FALSE, warning=FALSE, message=FALSE}
## 2. Métricas Globales
overall_metrics_test <- as.data.frame(t(cm_test$overall))
overall_metrics_test$Métrica <- rownames(overall_metrics_test)
overall_metrics_test <- overall_metrics_test[, c("Métrica", names(cm_test$overall))]

knitr::kable(overall_metrics_test, 
             caption = "Métricas Globales del Modelo Naive Bayes (Prueba)",
             align = "c") %>% 
  kableExtra::kable_styling(
    bootstrap_options = c("striped", "hover"),
    latex_options = c("scale_down"),
    font_size = 8,
    full_width = FALSE
  )

## 1. Extraer las métricas por clase del objeto cm_test
byClass_metrics_test <- as.data.frame(cm_test$byClass)
byClass_metrics_test$Métrica <- rownames(byClass_metrics_test)
byClass_metrics_test <- byClass_metrics_test[, c("Métrica", setdiff(names(byClass_metrics_test), "Métrica"))]

## 2. Dividir las columnas en dos partes (ajusta según tus columnas)
byClass_test_part1 <- byClass_metrics_test[, c("Métrica", "Sensitivity", "Specificity",
                                               "Pos Pred Value", "Neg Pred Value")]
byClass_test_part2 <- byClass_metrics_test[, c("Métrica", "Precision", "Recall", "F1",
                                               "Balanced Accuracy")]

## 2A. Primera parte
knitr::kable(
  byClass_test_part1, 
  caption = "Métricas por Clase (Parte 1) - Prueba",
  align = "c"
) %>%
  kableExtra::kable_styling(
    bootstrap_options = c("striped", "hover"),
    latex_options = c("scale_down"),
    font_size = 8,
    full_width = FALSE
  )

## 2B. Segunda parte
knitr::kable(
  byClass_test_part2, 
  caption = "Métricas por Clase (Parte 2) - Prueba",
  align = "c"
) %>%
  kableExtra::kable_styling(
    bootstrap_options = c("striped", "hover"),
    latex_options = c("scale_down"),
    font_size = 8,
    full_width = FALSE
  )


```

## Desempeño Global del Modelo

### 2.1 En Entrenamiento

**Accuracy \~ 0.672 y Kappa \~ 0.525:**

El accuracy indica que, en promedio, un 67.2% de las observaciones del conjunto de entrenamiento se clasifican correctamente. El valor de Kappa de \~0.525 sugiere un acuerdo moderado entre las predicciones y las clases reales, por encima de lo que se esperaría al azar, pero aún no muy alto.

La Matriz de Confusión en entrenamiento muestra que:

-   "Económicas" y "Caras" tienen sensibilidades altas , es decir, el modelo identifica correctamente a la mayoría de las viviendas muy baratas o muy caras.
-   "Intermedias" presenta la sensibilidad más baja , lo que indica confusión al clasificar casas con un precio medio, posiblemente debido a que muchos atributos se solapan con las otras dos categorías.

### 2.2 En Prueba

**Accuracy \~ 0.629 y Kappa \~ 0.463:**

Como suele ocurrir, el desempeño baja un poco fuera de la muestra de entrenamiento, quedando en un \~62.9% de acierto y un acuerdo moderado de 0.46. La pequeña reducción respecto a entrenamiento sugiere cierta pérdida de generalización, aunque no es drástica.

La Matriz de Confusión (Tabla 21) confirma esta tendencia:

-   Las casas marcadas realmente como "Económicas" se aciertan la gran mayoría de las veces como "Económicas" , mostrando una sensibilidad muy alta (0.9718).
-   Las casas "Caras" se clasifican como "Caras" 52 veces, lo que también da una sensibilidad notable .
-   Las "Intermedias" siguen siendo el principal foco de confusión, pues 40 se predicen como "Económicas" y 44 como "Intermedias", pero otras 47 que eran realmente Intermedias se equivocan en otras categorías o viceversa .

## 3. Métricas por Clase en Prueba

### Económicas

-   **Sensibilidad** : casi todas las casas económicas se detectan correctamente.
-   **Especificidad**: el modelo descarta razonablemente bien las no "Económicas".
-   **Precisión** : de todas las predichas como "Económicas", solo \~63% son efectivamente económicas. Esto se explica porque parte de las "Intermedias" tienden a clasificarse como "Económicas".
-   **F1=0.7624**: se ubica en un punto intermedio, reflejando alto recall y moderada precisión.

### Intermedias

-   **Sensibilidad**: solo un 35.9% de las casas realmente Intermedias se catalogan así, evidenciando la principal debilidad del modelo; parece confundir las intermedias con "Económicas" o "Caras".
-   **Especificidad**: cuando una casa no es Intermedia, el modelo lo suele reconocer bien.
-   **Precisión**: de las que se predicen Intermedias, un 77% sí lo son; sin embargo, el bajo recall reduce la efectividad global para esa clase.
-   **F1**: es la categoría con F1 más baja, derivado de un balance deficiente entre precisión y recall.

### Caras

-   **Sensibilidad** : el modelo identifica el 80% de las casas caras correctamente.
-   **Precisión**: de las viviendas que se predicen "Caras", solo el 54% en realidad lo son.
-   **F1=0.6460**: un valor moderado que expresa la tensión entre un buen recall y una precisión mejorable.

## 4. Interpretación de los Resultados

-   El alto acierto en "Económicas" se explica porque tienen atributos muy definidos como menor área, menor calidad global, que las distinguen de los otros segmentos.
-   Las "Caras" también muestran una aceptable identificabilidad, seguramente relacionadas con características premium como número de autos en garaje, acabados, calidades.
-   El punto débil del modelo son las "Intermedias", pues sus atributos se solapan en parte con las categorías adyacentes, haciendo difícil para Naive Bayes separar claramente si un valor medio se parece más a uno bajo o alto.

Además, el modelo presenta un sesgo al sobrediagnosticar “Económicas” o “Caras” cuando en realidad son “Intermedias”, reflejado en la sensibilidad particularmente baja de la clase Intermedia.

### Comparación de Accuracy

```{r clasif7, echo=FALSE, warning=FALSE, message=FALSE}
# Extraer la Accuracy del conjunto de entrenamiento y prueba
train_accuracy <- cm_train$overall["Accuracy"]
test_accuracy  <- cm_test$overall["Accuracy"]

# Crear un data frame con la comparación de Accuracy
accuracy_df <- data.frame(
  Dataset  = c("Entrenamiento", "Prueba"),
  Accuracy = c(round(train_accuracy, 4), round(test_accuracy, 4))
)

# Imprimir la tabla de comparación de Accuracy usando knitr::kable()
knitr::kable(accuracy_df, 
             caption = "Comparación de Accuracy en Entrenamiento y Prueba",
             align = "c") %>% 
  kableExtra::kable_styling(bootstrap_options = c("striped", "hover"), full_width = FALSE)

```

### Gráfico de Accuracy

```{r clasif8, echo=FALSE, warning=FALSE, message=FALSE}

accuracy_df <- data.frame(
  Conjunto = c("Entrenamiento", "Prueba"),
  Accuracy = c(as.numeric(train_accuracy), as.numeric(test_accuracy))
)

ggplot(accuracy_df, aes(x = Conjunto, y = Accuracy, fill = Conjunto)) +
  geom_bar(stat = "identity") +
  ylim(0, 1) +
  labs(title = "Comparación de Accuracy: Entrenamiento vs. Prueba",
       y = "Accuracy") +
  theme_minimal()

```

Basándonos en la comparación de accuracy entre entrenamiento (0.6721) y prueba (0.6292), no se observa un salto drástico que sugiera un sobreajuste extremo. Un modelo sobreajustado suele presentar un desempeño claramente superior en entrenamiento respecto al conjunto de prueba (a veces, diferencias de 10%–20% o más en la métrica).

En este caso, la reducción de la accuracy de \~0.67 en entrenamiento a \~0.63 en prueba indica que el modelo sí se ajusta ligeramente mejor a los datos de entrenamiento lo cual es normal, pero esa brecha de menos de 5 puntos porcentuales es moderada y esperable en escenarios reales. Por tanto:

-   Hay un mínimo indicio de sobreajuste, pero no es pronunciado.
-   El modelo retiene razonablemente su capacidad de generalización al pasar del conjunto de entrenamiento al de prueba.

## Modelo de Clasificación con Validación Cruzada

### Modelo sin Validación Cruzada

```{r clasif9stp, echo=FALSE, warning=FALSE, message=FALSE}


# Cargar librerías necesarias
library(e1071)      # Para naiveBayes
library(caret)      # Para RMSE, validación cruzada y otros
library(dplyr)      # Para manipulación de datos

# Cargar datos preprocesados
train_data <- read.csv("C:/Users/rodri/Documents/Data-Mining/DM-Proyecto-2/data/processed/train_preprocessed.csv", stringsAsFactors = TRUE)
test_data  <- read.csv("C:/Users/rodri/Documents/Data-Mining/DM-Proyecto-2/data/processed/test_preprocessed.csv", stringsAsFactors = TRUE)

factor_vars <- names(train_data)[sapply(train_data, is.factor)]
for (var in factor_vars) {
  if (var %in% names(test_data)) {
    test_data[[var]] <- factor(test_data[[var]], levels = levels(train_data[[var]]))
  }
}

# Eliminar filas con NA en ambos conjuntos
train_data <- train_data[complete.cases(train_data), ]
test_data  <- test_data[complete.cases(test_data), ]

# Definir los predictores: todas las variables excepto "SalePrice"
predictors <- setdiff(names(train_data), "SalePrice")

# Definir los bins para la variable "SalePrice" (discretización)
n_bins <- 50
unique_vals <- length(unique(train_data$SalePrice))
n_bins <- min(n_bins, unique_vals - 1)
bins <- quantile(train_data$SalePrice, probs = seq(0, 1, length.out = n_bins + 1), na.rm = TRUE)
bins <- unique(bins)  # Evitar cortes repetidos
train_data$SalesPrice_bin <- cut(train_data$SalePrice, breaks = bins, include.lowest = TRUE, dig.lab = 10)
bin_centers <- (head(bins, -1) + tail(bins, -1)) / 2

```

```{r clasif9cv, echo=FALSE, warning=FALSE, message=FALSE}
# Entrenar el modelo Naive Bayes sin validación cruzada
nb_model_no_cv <- naiveBayes(SalesPrice_bin ~ ., data = train_data[, c(predictors, "SalesPrice_bin")])

# Predecir en el conjunto de prueba sin validación cruzada
nb_pred_probs_no_cv <- predict(nb_model_no_cv, newdata = test_data[, predictors], type = "raw")

# Calcular las predicciones como valor esperado
nb_pred_no_cv <- apply(nb_pred_probs_no_cv, 1, function(prob_vec) sum(prob_vec * bin_centers))

# Calcular el RMSE para el modelo sin validación cruzada
rmse_no_cv <- RMSE(nb_pred_no_cv, test_data$SalePrice)

knitr::kable(data.frame(RMSE = rmse_no_cv), 
             caption = "RMSE del Modelo Naive Bayes sin Validación Cruzada",
             align = "c") %>% 
  kableExtra::kable_styling(bootstrap_options = c("striped", "hover"), full_width = FALSE)


```

### Modelo con Validación Cruzada

#### Modelo sin Validación Cruzada

```{r clasif10, echo=FALSE, warning=FALSE, message=FALSE}
# RMSE sin validación cruzada
rmse_no_cv <- 0.6245234  # tomado del texto

df_sin_cv <- data.frame(
  Metodo    = "Sin CV",
  RMSE      = rmse_no_cv
)

# Imprimir la tabla con knitr::kable()

knitr::kable(df_sin_cv, 
             caption = "RMSE del Modelo Naive Bayes sin Validación Cruzada",
             align = "c") %>% 
  kableExtra::kable_styling(bootstrap_options = c("striped", "hover"), full_width = FALSE)
```

#### Modelo con Validación Cruzada

```{r clasif10, echo=FALSE, warning=FALSE, message=FALSE}
# RMSE sin validación cruzada
rmse_cv <- 0.6231303  # tomado del texto

df_sin_cv <- data.frame(
  Metodo    = "Con CV",
  RMSE      = rmse_cv
)

# Imprimir la tabla con knitr::kable()

knitr::kable(df_sin_cv, 
             caption = "RMSE del Modelo Naive Bayes con Validación Cruzada",
             align = "c") %>% 
  kableExtra::kable_styling(bootstrap_options = c("striped", "hover"), full_width = FALSE)
```

Al utilizar validación cruzada para entrenar el modelo, el RMSE con validación cruzada fue 0.6231303, mientras que el RMSE sin validación cruzada fue 0.6245234. Aunque la diferencia en el RMSE es pequeña, el modelo con validación cruzada funcionó mejor, ya que obtuvo un RMSE más bajo. Además, la validación cruzada proporciona una evaluación más robusta y generalizable del modelo, ayudando a evitar el sobreajuste al evaluar el modelo en múltiples particiones del conjunto de datos.

### Busqueda de Hiperparámetros

```{r clasif11, echo=FALSE, warning=FALSE, message=FALSE}

df_cv <- data.frame(
  laplace   = c(0,1,2, 0,1,2, 0,1,2, 0,1,2, 0,1,2, 0,1,2),
  usekernel = c(TRUE,TRUE,TRUE, FALSE,FALSE,FALSE, TRUE,TRUE,TRUE, FALSE,FALSE,FALSE, TRUE,TRUE,TRUE, FALSE,FALSE,FALSE),
  adjust    = c(0.5,0.5,0.5, 0.5,0.5,0.5, 1,1,1, 1,1,1, 2,2,2, 2,2,2),
  RMSE      = c(0.6231303,0.6231303,0.6231303,
                0.7472468,0.7472468,0.7472468,
                0.6305801,0.6305801,0.6305801,
                0.7472468,0.7472468,0.7472468,
                0.6623692,0.6623692,0.6623692,
                0.7472468,0.7472468,0.7472468)
)

knitr::kable(
  df_final,
  caption = "Busqueda de Hiperparámetros para Naive Bayes",
  align = "c"
) %>%
  kableExtra::kable_styling(
    bootstrap_options = c("striped", "hover"),
    latex_options = "scale_down",
    full_width = FALSE
  )

```

De la búsqueda de parámetros se determina lo siguiente:

1.  Se observa que el modelo mejora en términos de RMSE al aplicar la validación cruzada y al afinar parámetros, lo cual implica una mayor confiabilidad de la clasificación.

2.  El mejor set de hiperparámetros es:

    -   `usekernel = TRUE` (estimación no paramétrica),

    -   `adjust = 0.5` (ancho de banda más reducido),

    -   `laplace` puede ser cualquiera de [0, 1, 2] sin afectar significativamente el RMSE.

3.  La reducción de RMSE sugiere que las probabilidades estimadas se ajustan mejor a las verdaderas etiquetas.

4.  La menor diferencia en RMSEes indicativa de que la CV reduce sobreajuste y encuentra un modelo más estable.

Por lo tanto, la búsqueda de hiperparámetros para Naive Bayes con validación cruzada sí trajo una ligera mejora y confirmó que **usekernel=TRUE** y **adjust=0.5** ofrecen la mejor configuración para clasificar.

## Naive Bayes vs Arboles y Random Forest

Previamente se realizaron modelos de clasificación con arboles de decisión y random forest, a continuación se comparan los resultados obtenidos con el modelo de Naive Bayes y se determina cual de los modelos predice mejor en términos de desempeño y tiempo de predicción.

-   **Naive Bayes:** Se observó un accuracy cercano a 0.63 en prueba y una Kappa alrededor de 0.46. Presentó un buen reconocimiento de los extremos (casas muy económicas o muy caras), pero su debilidad fue la clase “Intermedias”, con mucha confusión. El modelo fue el más rápido en predecir dado a que el modelo es sencillo por naturaleza.

-    **Árbol de Clasificación**: Alcanzó aproximadamente un accuracy de 0.72 y una Kappa de \~0.54. En general, mejora al Naive Bayes, sobre todo para la clase “Intermedias”; aun así, no es perfecto y suele tener puntos ciegos en los límites entre categorías. Al ser el conjunto de datos de un tamaño considerable, la predicción de este fue mayor a Naive Bayes, sin embargo es relativamente ligero en terminos de computo.

-    **Random Forest de Clasificación:** Supera a un solo árbol gracias a la combinación de múltiples árboles . El modelo usa un numero de 500 arboles, por lo cual es el más lento de los tres dado a la evaluación de particiones y submuestras de la variable.

####  **Conclusión de desempeño:**

El Random Forest suele ser el ganador en términos de exactitud y robustez. El Árbol de Clasificación se ubica en un nivel intermedio. Naive Bayes es el menos preciso de los tres para este problema, aunque muy rápido y sencillo de interpretar en su estructura probabilística.

Si la prioridad es la exactitud en la clasificación, sobre todo para precios de casas que presenten alta variabilidad y características no lineales, el Random Forest habitualmente da los mejores resultados. Si se requiere un modelo sencillo, rápido y con interpretaciones probabilísticas básicas, Naive Bayes es la alternativa más simple. El Árbol de Clasificación ofrece un equilibrio razonable entre interpretabilidad y desempeño, no llega a la precisión del Random Forest. Por lo que la decisión recae entre Modelos predictivos de Naive Bayes y Random Forest, cuya combinación ofrece una predicción sobre las clases bastante acertada.
