---
title: "Proyecto 2"
author: "Rodrigo Mansilla, Javier Chen"
date: "2025-02-25"
output: 
  pdf_document:
      latex_engine: xelatex
---

```{r setup, include=FALSE , echo = FALSE, warning = FALSE}
library(tidyverse)
library(knitr)
library(kableExtra)
library(rmarkdown)
library(xfun)
library(tidyverse)      # Manipulación de datos y piping
library(tidyverse)
library(hopkins)
library(fpc)
library(factoextra)
library(parallelDist)
library(ggrepel)
library(GGally)
library(flexclust)
library(data.table)
library(dplyr)
library(cluster)
library(ggplot2)
library(tidyverse)      # Manipulación de datos y piping
library(tidyverse)
library(hopkins)
library(fpc)
library(factoextra)
library(parallelDist)
library(ggrepel)
library(GGally)
library(flexclust)
library(data.table)
library(dplyr)
library(cluster)
library(ggplot2)
knitr::opts_chunk$set(
	fig.align = "center",
  out.width = "100%",
	message = FALSE,
	warning = FALSE,
	cache = TRUE,
	out.width = "75%"
)



```

# Introducción

# Metodología

## Exploración inicial  de Datos
```{r rd, echo = FALSE, warning = FALSE}

# Cargar el dataset (ajusta la ruta si es necesario)
datos <- read.csv("C:/Users/rodri/Documents/Data-Mining/DM-Proyecto-2/data/raw/train.csv", stringsAsFactors = FALSE)
```

### Dimensiones del Dataset
```{r dims, echo = FALSE, warning = FALSE}

num_filas <- nrow(datos)
num_columnas <- ncol(datos)

# Crear un data frame con las métricas
dimensiones <- data.frame(
  Métrica = c("Número de filas", "Número de columnas"),
  Valor = c(num_filas, num_columnas)
)

# Mostrar la tabla de dimensiones usando kable
library(knitr)
kable(dimensiones, caption = "Dimensiones del Dataset")



```
### Primeras filas
```{r head, echo=FALSE, warning=FALSE}

# Seleccionar un subconjunto de columnas (por ejemplo, las primeras 5)
datos_subset <- datos[, 1:10]

# Mostrar las primeras 6 filas
kable(
  head(datos_subset, 6),
  caption = "Primeras 6 filas (5 columnas)"
)%>%
kable_styling(latex_options = "scale_down")

```

### Ultimas filas

```{r tail, echo=FALSE, warning=FALSE}
library(knitr)
# Mostrar las últimas 6 filas
kable(
  tail(datos_subset, 6),
  caption = "Últimas 6 filas (5 columnas)"
) %>%
  kable_styling(latex_options = "scale_down")
```
Observamos que el dataset contiene una complejidad adecuada y es necesaria la limpieza y transformación de datos para poder detectar relaciones, outliers y patrones en los datos.



## Análisis descriptivo y Exploración de Variables
### Estadísticas Descriptivas de variables numéricas
```{r descriptivas, echo = FALSE, warning = FALSE}

library(knitr)

# Seleccionar las columnas numéricas del dataset 'datos'
numeric_cols <- datos[sapply(datos, is.numeric)]

# Función para calcular las estadísticas descriptivas
calc_stats <- function(x) {
  c(
    count = sum(!is.na(x)),
    mean  = mean(x, na.rm = TRUE),
    std   = sd(x, na.rm = TRUE),
    min   = min(x, na.rm = TRUE),
    "25%" = quantile(x, 0.25, na.rm = TRUE),
    "50%" = quantile(x, 0.50, na.rm = TRUE),  # Este valor es la mediana
    "75%" = quantile(x, 0.75, na.rm = TRUE),
    max   = max(x, na.rm = TRUE),
    mediana = median(x, na.rm = TRUE)
  )
}

# Aplicar la función a cada columna numérica y transponer el resultado
resumen_estadistico <- t(sapply(numeric_cols, calc_stats))
resumen_estadistico <- as.data.frame(resumen_estadistico)

# Redondear los valores para mejorar la legibilidad
resumen_estadistico[] <- lapply(resumen_estadistico, function(x) round(x, 2))

# Mostrar el resumen estadístico con kable
kable(resumen_estadistico, caption = "Resumen Estadístico de Variables Numéricas")

```



## Ingeniería de Características y Transformación de Datos


## Análisis de Correlaciones y Selección de Variables



# Análisis de Grupos

# Modelado

# Discusión y Conclusiones
