---
title: "SVM"
author: "Rodrigo Mansilla, Javier Chen"
date: "2025-02-25"
output:
  pdf_document:
    latex_engine: xelatex

  html_document:
    df_print: paged
---

```{r setup, include=FALSE}
knitr::opts_chunk$set(
	fig.align = "center",
  out.width = "100%",
	message = FALSE,
	warning = FALSE,
	cache = TRUE,
	out.width = "75%",
  fig.width = 8,
  fig.height = 5,
  dpi = 300,
  echo = TRUE,
  results = "asis",
  cache.lazy = FALSE,
  cache.path = "cache/",
  cache.rebuild = TRUE,
  cache.comments = NA,
  comment = NA,
  tidy.opts = list(width.cutoff = 60),
  tidy = TRUE,
	echo = FALSE
)
library(tidyverse)    # Incluye dplyr y readr
library(ggplot2)
library(knitr)        # Para usar kable
library(caret)        # createDataPartition, dummyVars, preProcess
library(e1071)        # svm
library(ggplot2)     # ggplot
library(car)
set.seed(123)
library(lmtest)     # para Breusch–Pagan

library(kableExtra)
library(purrr)
library(stringr)

train_raw <- read_csv("C:/Users/rodri/Documents/Data-Mining/DM-Proyecto-2/data/processed/train_preprocessed.csv")
test_raw  <- read_csv("C:/Users/rodri/Documents/Data-Mining/DM-Proyecto-2/data/processed/test_preprocessed.csv")


```

## Exploración de Datos

```{r exploracion-datos,echo=FALSE, warning=FALSE, message=FALSE}
# 2. Crear PriceCat
cuartiles       <- quantile(train_raw$SalePrice, probs = c(0.25, 0.75))
lower_threshold <- cuartiles[1]; upper_threshold <- cuartiles[2]
train_raw <- train_raw %>% mutate(
  PriceCat = cut(SalePrice,
    breaks = c(-Inf, lower_threshold, upper_threshold, Inf),
    labels = c("Economicas","Intermedias","Caras"))
)
test_raw <- test_raw %>% mutate(
  PriceCat = cut(SalePrice,
    breaks = c(-Inf, lower_threshold, upper_threshold, Inf),
    labels = c("Economicas","Intermedias","Caras"))
)

# 3. Quitar Id/SalePrice, factores, one-hot, imputar y escalar
drop_vars <- c("Id","SalePrice")
train_mod <- train_raw %>% select(-all_of(drop_vars))
test_mod  <- test_raw  %>% select(-all_of(drop_vars))

train_mod <- train_mod %>% mutate(across(where(is.character), factor))
test_mod  <- test_mod  %>% mutate(across(where(is.character), factor))

# Alinear niveles
fac_vars <- names(train_mod)[sapply(train_mod, is.factor)]
for(v in fac_vars) test_mod[[v]] <- factor(test_mod[[v]], levels = levels(train_mod[[v]]))

# Eliminar factores de un nivel
onelev <- fac_vars[sapply(train_mod[fac_vars], nlevels)==1]
if(length(onelev)>0){
  train_mod <- train_mod %>% select(-onelev)
  test_mod  <- test_mod  %>% select(-onelev)
}

dv <- dummyVars(~ . - PriceCat, data = train_mod, fullRank = TRUE)
train_dum <- predict(dv, train_mod) %>% as.data.frame()
test_dum  <- predict(dv, test_mod)  %>% as.data.frame()

train_pp <- train_dum %>% mutate(PriceCat = train_mod$PriceCat)
test_pp  <- test_dum  %>% mutate(PriceCat = test_mod$PriceCat)

preProc <- preProcess(train_pp %>% select(-PriceCat),
                      method = c("medianImpute","center","scale"))
train_scaled <- predict(preProc, train_pp %>% select(-PriceCat))
test_scaled  <- predict(preProc, test_pp  %>% select(-PriceCat))

train_final <- train_scaled %>% mutate(PriceCat = train_pp$PriceCat)
test_final  <- test_scaled  %>% mutate(PriceCat = test_pp$PriceCat)

# 2.1 NA por columna --------------------------------------------------------
na_counts <- colSums(is.na(train_raw))
na_df <- tibble(
  Columna   = names(na_counts)[na_counts > 0],
  NA_Counts = as.integer(na_counts[na_counts > 0])
)
na_df %>%
  kable(
        caption = "Número de valores NA por columna",
        col.names = c("Columna", "Cantidad de NA"),
        digits   = 0) %>%
  kable_styling(full_width = FALSE, position = "left")

# 2.2 Umbrales y creación de PriceCat --------------------------------------
cuartiles        <- quantile(train_raw$SalePrice, probs = c(0.25, 0.75))
lower_threshold  <- cuartiles[1]
upper_threshold  <- cuartiles[2]

# Crear PriceCat en train_raw y test_raw
train_cat <- train_raw %>%
  mutate(PriceCat = case_when(
    SalePrice < lower_threshold ~ "Economicas",
    SalePrice < upper_threshold ~ "Intermedias",
    TRUE                         ~ "Caras"
  )) %>%
  mutate(PriceCat = factor(PriceCat, 
                           levels = c("Economicas","Intermedias","Caras")))

test_cat <- test_raw %>%
  mutate(PriceCat = case_when(
    SalePrice < lower_threshold ~ "Economicas",
    SalePrice < upper_threshold ~ "Intermedias",
    TRUE                         ~ "Caras"
  )) %>%
  mutate(PriceCat = factor(PriceCat, 
                           levels = c("Economicas","Intermedias","Caras")))

# Mostrar umbrales
tibble(
  Cuartil = c("25% (Eco/Inter)", "75% (Inter/Caras)"),
  Valor   = c(lower_threshold, upper_threshold)
) %>%
  kable(
        caption   = "Umbrales para categorizar PriceCat",
        col.names = c("Cuartil", "SalePrice"),
        digits    = 0) %>%
  kable_styling(full_width = FALSE, position = "left")

# 2.3 Distribución de PriceCat ---------------------------------------------
dist_df <- bind_rows(
  train_cat %>% count(PriceCat) %>% mutate(Dataset = "Train"),
  test_cat  %>% count(PriceCat) %>% mutate(Dataset = "Test")
) %>%
  pivot_wider(names_from  = Dataset,
              values_from = n)

dist_df %>%
  kable(
        caption   = "Distribución de categorías de precio",
        col.names = c("PriceCat", "Train", "Test"),
        digits    = 0) %>%
  kable_styling(full_width = FALSE, position = "left")

# 2.4 Dimensiones de los datos con PriceCat -------------------------------
dim_df <- tibble(
  Dataset  = c("train_cat", "test_cat"),
  Filas    = c(nrow(train_cat), nrow(test_cat)),
  Columnas = c(ncol(train_cat), ncol(test_cat))
)
dim_df %>%
  kable(
        caption   = "Dimensiones de los datasets con PriceCat",
        col.names = c("Dataset", "Filas", "Columnas"),
        digits    = 0) %>%
  kable_styling(full_width = FALSE, position = "left")
```

-   Focos de datos faltantes: La mayoría de los NA se concentran en atributos de sótano y garaje (`BsmtQual`, `BsmtCond`, `GarageYrBlt`, `GarageQual`, `GarageCond`), lo que sugiere revisar si imputarlos con la mediana o tratarlos como “sin sótano/garaje” para no perder información clave.

<!-- -->

-   Umbrales de PriceCat: Se fijaron en los cuartiles 25 % (`SalePrice ≤ –1`) y 75 % (`SalePrice ≥ 1`), garantizando cortes claros entre “Económicas”, “Intermedias” y “Caras”.

-   Balance de clases:

```         
-    “Intermedias” es la más numerosa (\~50 % del total).

-   “Económicas” y “Caras” están pareadas en tamaño (\~25 % cada una), aunque “Intermedias” podría dominar el entrenamiento si no se aplican técnicas para balancear.
```

<!-- -->

-   Consistencia train/test: La proporción de cada categoría en entrenamiento (256/509/259) y prueba (109/219/108) preserva la distribución original, favoreciendo evaluaciones comparables.

<!-- -->

-   Volumen de datos:

```         
-    Train_cat: 1 024 filas × 104 columnas

    Test_cat: 436 filas × 104 columnas\
    Suficiente para entrenar modelos SVM sin riesgo excesivo de varianza por escasez de datos.
```

<!-- -->

-   Implicación para modelado: Dado el tamaño y la ligera clase mayoritaria en “Intermedias”, conviene monitorizar métricas más allá del accuracy (e.g. F1-score por clase) y considerar estratificación o ponderación en el entrenamiento.

## Entrenamiento del modelo SVM

```{r svm-entrenamiento, echo=FALSE, warning=FALSE, message=FALSE}

# 1. Definir fórmula y datos
formula_svm <- PriceCat ~ .

# 2. Ajustar modelos SVM

## (a) Lineal
costs_lin <- c(0.1, 1, 10)
svm_lin_models <- lapply(costs_lin, function(C) {
  svm(formula_svm, data = train_final,
      kernel = "linear", cost = C, scale = FALSE)
})
names(svm_lin_models) <- paste0("svm_lin_C", costs_lin)

## (b) Radial
costs_rad  <- c(1, 10)
gammas_rad <- c(0.001, 0.01, 0.1)
svm_rad_models <- list()
for (C in costs_rad) for (g in gammas_rad) {
  nm <- paste0("svm_rad_C", C, "_g", g)
  svm_rad_models[[nm]] <- svm(formula_svm, data = train_final,
                              kernel = "radial",
                              cost   = C, gamma = g,
                              scale  = FALSE)
}

## (c) Polinomial
degrees     <- c(2, 3)
costs_poly  <- c(1, 5)
gammas_poly <- c(0.01, 0.1)
svm_poly_models <- list()
for (d in degrees) for (C in costs_poly) for (g in gammas_poly) {
  nm <- paste0("svm_poly_deg", d, "_C", C, "_g", g)
  svm_poly_models[[nm]] <- svm(formula_svm, data = train_final,
                               kernel = "polynomial",
                               degree = d, cost = C, gamma = g,
                               scale  = FALSE)
}

## (d) Tuning radial
set.seed(123)
tune_radial  <- tune.svm(formula_svm, data = train_final,
                         kernel = "radial",
                         cost  = 2^(-1:2),
                         gamma = 2^(-3:-1))
best_radial <- tune_radial$best.model

# 3. Función de accuracy
get_acc <- function(model, data) {
  mean(predict(model, data) == data$PriceCat)
}

# 4. Recolectar métricas

lin_df <- tibble(
  Modelo    = names(svm_lin_models),
  Kernel    = "linear",
  Grado     = NA_integer_,
  Costo     = costs_lin,
  Gamma     = NA_real_,
  Train_Acc = map_dbl(svm_lin_models, get_acc, data = train_final),
  Test_Acc  = map_dbl(svm_lin_models, get_acc, data = test_final)
)

rad_df <- map_dfr(names(svm_rad_models), function(nm) {
  parts <- str_match(nm, "C(\\d+)_g(0\\.[0-9]+)")
  tibble(
    Modelo    = nm,
    Kernel    = "radial",
    Grado     = NA_integer_,
    Costo     = as.numeric(parts[2]),
    Gamma     = as.numeric(parts[3]),
    Train_Acc = get_acc(svm_rad_models[[nm]], train_final),
    Test_Acc  = get_acc(svm_rad_models[[nm]], test_final)
  )
})

poly_df <- map_dfr(names(svm_poly_models), function(nm) {
  parts <- str_match(nm, "deg(\\d+)_C(\\d+)_g(0\\.[0-9]+)")
  tibble(
    Modelo    = nm,
    Kernel    = "polynomial",
    Grado     = as.integer(parts[2]),
    Costo     = as.numeric(parts[3]),
    Gamma     = as.numeric(parts[4]),
    Train_Acc = get_acc(svm_poly_models[[nm]], train_final),
    Test_Acc  = get_acc(svm_poly_models[[nm]], test_final)
  )
})

svm_results <- bind_rows(lin_df, rad_df, poly_df)

# 5. Imprimir tablas con kableExtra

svm_results %>%
  arrange(Kernel, Costo, Gamma, Grado) %>%
  kable(
    digits    = 3,
    caption   = "Comparación de SVM: Train vs Test Accuracy",
    col.names = c("Modelo", "Kernel", "Grado", "Costo", "Gamma", "Acc. Train", "Acc. Test")
  ) %>%
  kable_styling(full_width = FALSE)

tune_radial$performance %>%
  rename(
    Cost  = cost,
    Gamma = gamma,
    Error = error,
    SD    = dispersion
  ) %>%
  kable(
    digits    = 3,
    caption   = "Resultados de tuning kernel radial"
  ) %>%
  kable_styling(full_width = FALSE)

tibble(
  Mejor_Kernel = "radial",
  Costo        = best_radial$cost,
  Gamma        = best_radial$gamma
) %>%
  kable(
    digits  = 3,
    caption = "Mejor modelo radial"
  ) %>%
  kable_styling(full_width = FALSE)

```

-   Lineal vs. polinomial vs. radial

    -   Lineal (C=0.1–10): buena precisión de prueba (\~0.80–0.81) con brecha Train–Test de \~14–19 puntos, sugiere algo de sobreajuste al subir C.

    -   Polinomial (grado 2–3): al aumentar C o γ alcanza 100 % en entrenamiento pero cae a \<0.79 en prueba, señal clara de overfitting.

    -   Radial (C=1–10, γ=0.001–0.1): el mejor balance lo da C=10, γ=0.001 (Train 95.1 %, Test 85.3 %, Δ 9.8 pp), reduciendo el sobreajuste respecto a lineal/polinomial.

<!-- -->

-   Efecto de los hiperparámetros (Table 6–7)

```         
-   Grid search CV identificó como óptimos para kernel radial C=2 y γ=0.125, con error medio 0.493 (SD 0.066), ligeramente mejor que los valores predeterminados.
```

<!-- -->

-   Brecha Train–Test

```         
-    La menor diferencia (\~9.8 pp) se ve en radial C=10, γ=0.001; lineal y polinomial muestran diferencias mayores (hasta \~19–22 pp), confirmando que el kernel radial generaliza mejor.
```

<!-- -->

-   Selección del mejor modelo

```         
-    Basado en Test Accuracy y brecha moderada, el SVM radial es el ganador, y el ajuste fino (C=2, γ=0.125) promete pulir aún más su desempeño.
```

## Predicciones

```{r svm-predicciones, echo=FALSE, warning=FALSE, message=FALSE}
library(dplyr)
library(purrr)
library(knitr)
library(kableExtra)
library(scales)    # <— aquí cargas scales

# 1. Generar predicciones
predict_svm <- function(models, data) {
  map(models, ~ predict(.x, newdata = data))
}
pred_lin  <- predict_svm(svm_lin_models,  test_final)
pred_rad  <- predict_svm(svm_rad_models,  test_final)
pred_poly <- predict_svm(svm_poly_models, test_final)
pred_best <- list(svm_best_radial = predict(best_radial, newdata = test_final))

# 2. Calcular accuracy
calc_acc <- function(preds, truth) mean(preds == truth)
acc_lin  <- tibble(Modelo = names(pred_lin),  Accuracy = map_dbl(pred_lin,  calc_acc, truth = test_final$PriceCat))
acc_rad  <- tibble(Modelo = names(pred_rad),  Accuracy = map_dbl(pred_rad,  calc_acc, truth = test_final$PriceCat))
acc_poly <- tibble(Modelo = names(pred_poly), Accuracy = map_dbl(pred_poly, calc_acc, truth = test_final$PriceCat))
acc_best <- tibble(Modelo = names(pred_best), Accuracy = map_dbl(pred_best, calc_acc, truth = test_final$PriceCat))

acc_results <- bind_rows(acc_lin, acc_rad, acc_poly, acc_best) %>%
  arrange(desc(Accuracy))

# 3. Mostrar con kableExtra y formato porcentaje

# Escapamos el underscore en “test_final”
caption_text <- "Accuracy de SVM en test\\_final"

acc_results %>%
  kable(
    caption = caption_text,
    col.names = c("Modelo", "Accuracy")
  ) %>%
  kable_styling(
    full_width = FALSE,
    latex_options = c("striped","hold_position")
  )

```

-   `svm_lin_Cx`

    -   lin: kernel lineal.

    -   C=x: parámetro de penalización (regularización) igual a x.

<!-- -->

-   `svm_poly_degD_Cx_gY`

```         
-    poly: kernel polinomial.

-    degD: grado del polinomio D.

-    C=x: coste de error x.

-    g=Y: gamma (influye en el “alcance” de cada punto de soporte) igual a Y.
```

<!-- -->

-   `svm_rad_Cx_gY`

```         
-    rad: kernel radial (RBF).

-   C=x: coste de penalización x.

-    g=Y: gamma de la función RBF igual a Y.
```

<!-- -->

-   `svm_best_radial`

```         
-    Modelo radial ajustado automáticamente con los hiperparámetros que dieron menor error en validación cruzada (aquí, C=2 y γ=0.125).
```

### Insights

-   El mejor modelo es svm_rad_C10_g0.001 con 85.32 % de accuracy en test, claramente por encima del resto.

<!-- -->

-   Le siguen de cerca svm_rad_C1_g0.01 (81.42 %) y svm_lin_C0.1 (81.19 %), lo que muestra que un kernel lineal bien regularizado compite con versiones radiales de bajo γ.

<!-- -->

-   Los polinomiales alcanzan como máximo \~80.5 % (grado 2, C=1, γ=0.01), indicando que su complejidad extra no se traduce en mejor performance.

<!-- -->

-   Las configuraciones con γ=0.1 (tanto lineal como radial) colapsan a \~50 %, un claro síntoma de overfitting que las hace inútiles para clasificación de tres clases.

<!-- -->

-   La coherencia entre los resultados de CV (Table 6–7) y estas accuracies confirma que los mejores rangos de γ están en [0.001–0.01].

<!-- -->

-   Recomendación: quedarse con svm_rad_C10_g0.001 y, de ser posible, probar la combinación CV-óptima (C=2, γ=0.125) para ver si mejora aún más la generalización.

### Matriz de confusión

```{r matriz-confusion, echo=FALSE, warning=FALSE, message=FALSE}


# 1. Prepara todas las predicciones en una sola lista
all_preds <- c(
  pred_lin, 
  pred_rad, 
  pred_poly, 
  pred_best
)
names(all_preds) <- c(
  names(pred_lin),
  names(pred_rad),
  names(pred_poly),
  names(pred_best)
)

# 2. Calcula las tablas de confusión
conf_tables <- map(all_preds, ~ confusionMatrix(.x, test_final$PriceCat)$table)

# 3. Renderiza cada matriz como tabla kable
for (nm in names(conf_tables)) {
  # 1) Escapamos los underscores de nm
  safe_nm <- gsub("_", "\\\\_", nm)
  
  # 2) Construimos la caption usando el nombre “seguro”
  caption_text <- paste0("Matriz de confusión — ", safe_nm)
  
  # 3) Pivot y renderizado
  df_conf <- as.data.frame(conf_tables[[nm]]) %>%
    pivot_wider(names_from  = Prediction,
                values_from = Freq) %>%
    rename(Referencia = Reference)
  
  df_conf %>%
    kable(
      caption   = caption_text,
      col.names = c("Referencia", levels(test_final$PriceCat))
    ) %>%
    kable_styling(
      full_width       = FALSE,
      bootstrap_options = c("striped", "hover", "condensed")
    ) %>%
    print()
}


```

-   **Confusiones entre clases vecinas**\
    Casi todos los errores ocurren intercambiando solo con la clase adyacente (económicas ↔ intermedias, intermedias ↔ caras), lo cual es deseable porque evita clasificaciones “extremas” (económicas ↔ caras).

-   **Mejor desempeño global**

```         
-    `svm_rad_C10_g0.001` registra las tasas más bajas de confusión:

    -   Económicas→Intermedias: 21

    -    Intermedias→Económicas: 16

    -    Caras→Intermedias: 19
```

-   **Modelos lineales bien balanceados**

```         
-    Con C=0.1, los errores son 23 econ→int, 17 int→econ, 19 int→caras, 23 caras→int.

-    Aumentar C (hasta 10) reduce errores inter→caras (de 19→23 a 23→23) pero aumenta ligeramente econ→int.
```

-   **Kernel polinomial grado 2**

```         
-    Introduce 4 casos de Económicas→Caras (no vecinas), un efecto secundario de su complejidad.

-    Por lo demás, sus patrones de confusión son comparables a los lineales.
```

-   **Radial con γ alto (0.1)**

```         
-    Modelos `svm_rad_C1_g0.1` y `svm_rad_C10_g0.1` colapsan prediciendo casi todo como “Intermedias” (p.ej. 109/109 econ y 219/219 inter), signo claro de sobreajuste excesivo.
```

-   **Importancia de γ y C**

```         
-    γ muy pequeño (0.001–0.01) y C moderado–alto (1–10) equilibran sensibilidad y especificidad por clase.

-    γ elevado lleva a decisiones extremas; C demasiado alto en polinomial también provoca 100 % train vs. \~78 % test.
```

-   **Recomendación práctica**

```         
-    Mantener `svm_rad_C10_g0.001` y explorar el ajuste fino sugerido por CV (p.ej. C=2, γ=0.125) para ver si mejora aún más la matriz de confusión.
```

## Sobreajuste y validación cruzada

```{r sobreajuste, echo=FALSE, warning=FALSE, message=FALSE}


# 1. Reunir todos los modelos en una lista
svm_all <- c(
  svm_lin_models,
  svm_rad_models,
  svm_poly_models,
  list(best_radial = best_radial)
)

# 2. Calcular accuracy en train y test
eval_df <- map_dfr(names(svm_all), function(nm) {
  m      <- svm_all[[nm]]
  pred_tr <- predict(m, train_final)
  pred_te <- predict(m, test_final)
  tr_acc  <- confusionMatrix(pred_tr, train_final$PriceCat)$overall["Accuracy"]
  te_acc  <- confusionMatrix(pred_te,  test_final$PriceCat)$overall["Accuracy"]
  tibble(
    Modelo    = nm,
    TrainAcc  = tr_acc,
    TestAcc   = te_acc,
    Diff      = tr_acc - te_acc
  )
})

# 3. Formatear como porcentajes y mostrar con kableExtra
eval_df %>%
  mutate(
    TrainAcc = sprintf("%.1f%%", 100 * TrainAcc),
    TestAcc  = sprintf("%.1f%%", 100 * TestAcc),
    Diff     = sprintf("%.1f p.p.", 100 * Diff)
  ) %>%
  kable(
    caption   = "Accuracy de entrenamiento vs. prueba para todos los modelos SVM",
    col.names = c("Modelo", "Accuracy (Train)", "Accuracy (Test)", "Diferencia")
  ) %>%
  kable_styling(
    full_width       = FALSE,
    position         = "left",
    bootstrap_options = c("striped", "hover", "condensed")
  )





```

**Análisis de sobreajuste (overfitting) y subajuste (underfitting)**

-   **Overfitting extremo**: modelos con **Accuracy(Train)=100 %** pero **Accuracy(Test) ≪ 80 %** (p.ej. `svm_rad_C1_g0.1`, `svm_rad_C10_g0.1`, `best_radial`) muestran brechas de \~49 pp. Están memorizando el training set y no generalizan.

-   **Overfitting moderado**: modelos lineales con C ≥ 1 (`svm_lin_C1`, `svm_lin_C10`) y polinomiales con γ≥ 0.01 tienen brechas de 16–22 pp (Train \~98–99 %, Test \~79–80 %), señal de ajuste excesivo.

-   **Buen balance**: `svm_rad_C1_g0.001` (Δ=7.5 pp) y `svm_rad_C10_g0.001` (Δ=9.8 pp) ofrecen menor diferencia entre train/test, lo que indica un trade-off adecuado entre sesgo y varianza.

-   **Subajuste leve**: `svm_rad_C1_g0.001` (Train 88.7 %, Test 81.2 %) podría no capturar toda la complejidad, pero su baja brecha lo hace robusto frente al overfitting.

    ### **Estrategias para manejar over-/under-fitting**

-   **Validación cruzada estratificada (k-fold CV)**

    -   Usar k-fold con estratificación por `PriceCat` para estimar más confiablemente la performance y evitar elecciones de hiperparámetros basadas en un único split.

-   **Ajuste de hiperparámetros**

    -   **Reducir γ** en kernels RBF/polinomiales para suavizar la frontera.

    -   **Disminuir C** (mayor regularización) para penalizar complejidad y aumentar el margen.

-   **Selección y reducción de variables**

    -   Aplicar **PCA** o eliminar features de baja importancia (p.ej. con análisis de importancia en Random Forest) para simplificar el espacio de entrada.

-   **Ensamble de modelos**

    -   Combinar varios SVM con distintos kernels o algoritmos base (voting, bagging) para mitigar la varianza.

## Comparación de Modelos

### Efectividad (Accuracy)

```{r eficacia-init, echo=FALSE, message=FALSE, warning=FALSE}
library(dplyr)
library(knitr)
library(kableExtra)

# Tabla original
eval_df %>%
  kable(
    caption = "Accuracy de entrenamiento y prueba para todos los SVM",
    col.names = c("Modelo", "TrainAcc", "TestAcc", "Diff")
  ) %>%
  kable_styling(full_width = FALSE, position = "left")



eval_df %>%
  arrange(desc(TestAcc)) %>%
  kable(
    caption = "Modelos ordenados por accuracy en prueba (TestAcc)",
    col.names = c("Modelo", "TrainAcc", "TestAcc", "Diff")
  ) %>%
  kable_styling(full_width = FALSE, position = "left")
eval_df <- eval_df %>%
  mutate(GapAcc = TrainAcc - TestAcc)

eval_df %>%
  kable(
    caption = "Accuracy con brecha entre entrenamiento y prueba",
    col.names = c("Modelo", "TrainAcc", "TestAcc", "Diff", "GapAcc")
  ) %>%
  kable_styling(full_width = FALSE, position = "left")


```

### Tiempos de Entrenamiento

```{r tiempos-init, echo=FALSE, message=FALSE, warning=FALSE}
library(dplyr)
library(caret)
library(e1071)

# 1) Modelo Lineal
t0 <- Sys.time()
modelo_lineal <- svm(formula_svm,
                     data   = train_final,
                     kernel = "linear",
                     cost   = 1,
                     scale  = FALSE)
t1 <- Sys.time()
tiempo_lineal <- as.numeric(t1 - t0, units = "secs")

# 2) Modelo Radial
t0 <- Sys.time()
modelo_radial <- svm(formula_svm,
                     data   = train_final,
                     kernel = "radial",
                     gamma  = 0.01,
                     cost   = 10,
                     scale  = FALSE)
t1 <- Sys.time()
tiempo_radial <- as.numeric(t1 - t0, units = "secs")

# 3) Modelo Polinomial
t0 <- Sys.time()
modelo_polynomial <- svm(formula_svm,
                         data   = train_final,
                         kernel = "polynomial",
                         degree = 3,
                         cost   = 1,
                         scale  = FALSE)
t1 <- Sys.time()
tiempo_polynomial <- as.numeric(t1 - t0, units = "secs")

# 4) Best Radial
t0 <- Sys.time()
best_radial_model <- svm(formula_svm,
                         data   = train_final,
                         kernel = "radial",
                         gamma  = 0.05,
                         cost   = 5,
                         scale  = FALSE)
t1 <- Sys.time()
tiempo_best_radial <- as.numeric(t1 - t0, units = "secs")

# 5) Tabla de tiempos
tiempos_df <- tibble(
  Modelo          = c("Lineal", "Radial", "Polinomial", "Best Radial"),
  Tiempo_Segundos = c(tiempo_lineal,
                      tiempo_radial,
                      tiempo_polynomial,
                      tiempo_best_radial)
)

tiempos_df %>%
  kable(
    caption   = "Tiempo de entrenamiento por modelo (en segundos)",
    col.names = c("Modelo", "Tiempo (s)")
  ) %>%
  kable_styling(full_width = FALSE, position = "left")

```

### Métricas de Evaluación

```{r metrics-init, echo=FALSE, warning=FALSE, message=FALSE}
library(dplyr)
library(purrr)
library(caret)
library(knitr)
library(kableExtra)

# Función para extraer FP, FN, VP, VN
extraer_errores <- function(cm) {
  tbl <- cm$table
  tibble(
    Categoría = c("Verdaderos Positivos","Falsos Positivos",
                  "Falsos Negativos","Verdaderos Negativos"),
    Conteo    = c(tbl[1,1], tbl[2,1], tbl[1,2], tbl[2,2])
  )
}

# 1. Reunir todas las predicciones
all_preds <- c(pred_lin, pred_rad, pred_poly, list(best_radial = pred_best))
names(all_preds)[length(all_preds)] <- "best_radial"

# 2. Iterar por cada modelo
walk(names(all_preds), function(nm) {
  # Forzar niveles iguales
  pred_raw <- all_preds[[nm]]
  pred      <- factor(pred_raw, levels = levels(test_final$PriceCat))
  
  cm   <- confusionMatrix(pred, test_final$PriceCat)
  errd <- extraer_errores(cm)
  
  # Preparar caption según salida
  if (knitr::is_latex_output()) {
    safe_nm     <- gsub("_", "\\\\_", nm)
    caption_txt <- paste0("Métricas de error — ", safe_nm)
    fmt         <- "latex"
    esc         <- FALSE
    styling     <- list(latex_options = c("striped","hold_position"))
  } else {
    caption_txt <- paste0("Métricas de error — ", nm)
    fmt         <- "html"
    esc         <- TRUE
    styling     <- list(bootstrap_options = c("striped","hover"))
  }
  
  # Imprimir tabla
  errd %>%
    kable(
      format  = fmt,
      caption = caption_txt,
      col.names = c("Categoría","Conteo"),
      escape = esc
    ) %>%
    do.call(kable_styling, c(list(., full_width = FALSE), styling)) %>%
    print()
})
```

## Modelo de Regresión

### Limpieza de Datos

```{r regression-init, echo=FALSE, message=FALSE, warning=FALSE}



# 1.1 Leer datos y conservar SalePrice
train_mod <- read_csv("C:/Users/rodri/Documents/Data-Mining/DM-Proyecto-2/data/processed/train_preprocessed.csv") %>% select(-Id)
test_mod  <- read_csv("C:/Users/rodri/Documents/Data-Mining/DM-Proyecto-2/data/processed//test_preprocessed.csv")  %>% select(-Id)

nzv <- nearZeroVar(train_mod %>% select(-SalePrice))
removed <- names(train_mod)[nzv]
train_mod <- train_mod[ , -nzv]
test_mod  <- test_mod[ , -nzv]

# Mostrar variables eliminadas
tibble(Variable = removed) %>%
  kable(
    caption = "Variables eliminadas por near-zero variance",
    col.names = c("Variable")
  ) %>%
  kable_styling(full_width = FALSE)


dv_reg <- dummyVars(SalePrice ~ ., data = train_mod, fullRank = TRUE)
X_train <- predict(dv_reg, newdata = train_mod) %>% as.data.frame()
X_test  <- predict(dv_reg, newdata = test_mod)  %>% as.data.frame()

# Alinear columnas
train_cols <- colnames(X_train)
missing    <- setdiff(train_cols, colnames(X_test))
for(col in missing) X_test[[col]] <- 0
X_test <- X_test[, train_cols]

# Reconstruir dataframes finales
train_reg <- bind_cols(X_train,  SalePrice = train_mod$SalePrice)
test_reg  <- bind_cols(X_test,   SalePrice = test_mod$SalePrice)

pp_reg <- preProcess(train_reg %>% select(-SalePrice),
                     method = c("medianImpute","center","scale"))

train_reg <- predict(pp_reg, train_reg)
test_reg  <- predict(pp_reg, test_reg)

# Ver dimensiones
matrix(c(nrow(train_reg), ncol(train_reg),
         nrow(test_reg),  ncol(test_reg)), nrow=2,
       dimnames = list(c("Train","Test"), c("Filas","Columnas"))) %>%
  kable(
    caption = "Dimensiones después de escalado e imputación",
    col.names = c("Filas","Columnas")
  ) %>%
  kable_styling(full_width = FALSE)

```

### Ajuste del modelo

```{r regression-fit, echo=FALSE, message=FALSE, warning=FALSE}

ctrl <- trainControl(method = "cv", number = 10)
svr_grid <- expand.grid(sigma = c(0.001,0.01,0.1), C = c(0.1,1,10))

svr_model <- train(
  SalePrice ~ .,
  data     = train_reg,
  method   = "svmRadial",
  tuneGrid = svr_grid,
  trControl= ctrl,
  metric   = "RMSE"
)

# Resultados de tuning
svr_model$results %>%
  kable(
    caption   = "Resultados de tuning SVR (RMSE, Rsquared)",
    digits    = 3
  ) %>%
  kable_styling(full_width = FALSE)

svr_model$bestTune %>%
  kable(
    caption = "Mejor combinación de parámetros",
    col.names = c("sigma","C")
  ) %>%
  kable_styling(full_width = FALSE)
```

### Predicciones Y Evaluación

```{r regression-predictions, echo=FALSE, message=FALSE, warning=FALSE}

pred_reg <- predict(svr_model, newdata = test_reg)
res <- postResample(pred_reg, test_reg$SalePrice)

tibble(
  Métrica = c("RMSE","Rsquared","MAE"),
  Valor   = unname(res)
) %>%
  kable(
    caption = "Métricas de rendimiento en conjunto de prueba",
    digits  = 3
  ) %>%
  kable_styling(full_width = FALSE)
```

### Análisis de Residuos

```{r regression-residuals, echo=FALSE, message=FALSE, warning=FALSE}

residuales <- test_reg$SalePrice - pred_reg
par(mfrow = c(1,2))

# Histograma
hist(residuales, breaks=30,
     main="Histograma de residuos", xlab="Residuo",
     col="skyblue", border="white")

# QQ-plot
qqnorm(residuales, main="QQ-Plot de residuos")
qqline(residuales)

```

### Homocedasticidad

```{r regression-homoscedasticity, echo=FALSE, message=FALSE, warning=FALSE}


bp <- bptest(residuales ~ pred_reg)
tibble(
  Estadístico = bp$statistic,
  p_value      = bp$p.value
) %>%
  kable(
    caption = "Prueba de Breusch–Pagan (homocedasticidad)",
    digits  = 3
  ) %>%
  kable_styling(full_width = FALSE)
```

## Visualización

### Actual vs Predicho

```{r regression-visualization, echo=FALSE, message=FALSE, warning=FALSE}

ggplot(data.frame(Actual=test_reg$SalePrice, Pred=pred_reg),
       aes(x=Actual, y=Pred)) +
  geom_point(alpha=0.6) +
  geom_abline(linetype="dashed") +
  labs(title="Actual vs Predicho (SVR)", x="SalePrice Real", y="SalePrice Predicho") +
  theme_minimal()


```

### Residuales vs Predicho

```{r regression-residuals-visualization, echo=FALSE, message=FALSE, warning=FALSE}

ggplot(data.frame(Pred=pred_reg, Resid=residuales),
       aes(x=Pred, y=Resid)) +
  geom_point(alpha=0.6) +
  geom_hline(yintercept=0, linetype="dashed") +
  labs(title="Residuales vs Predicho (SVR)", x="Predicho", y="Residuo") +
  theme_minimal()

```

```{r fig-svr3d-static, echo=TRUE, warning=FALSE, message=FALSE, fig.cap="Superficie SVR 3D (estática) con scatterplot3d", fig.width=6, fig.height=5}
# 6) Gráfica 3D estática de superficie SVR con scatterplot3d

# 6.1 Cargar librerías necesarias
library(scatterplot3d)  # para gráficos 3D estáticos
library(viridis)        # paleta de colores perceptualmente uniforme

# grid3 debe contener las columnas:
#   OverallQual, GrLivArea, YearBuilt (predictoras raw)
#   Pred             (predicciones del modelo svr_vis)
# Asegúrate de crear grid3 antes de este bloque.

# 6.2 Generar el scatterplot 3D
s3d <- scatterplot3d(
  x    = grid3$OverallQual,      # variable en eje X
  y    = grid3$GrLivArea,        # variable en eje Y
  z    = grid3$Pred,             # predicción SVR en eje Z
  color = viridis(10)[cut(grid3$Pred, 10)],  # colorear según valor de Pred
  pch    = 16,                   # símbolo sólido
  main   = "Superficie de Predicción SVR (3D)",  # título principal
  xlab   = "OverallQual",        # etiqueta eje X
  ylab   = "GrLivArea",          # etiqueta eje Y
  zlab   = "Predicción"          # etiqueta eje Z
)

# 6.3 Añadir leyenda de colores
# Creamos 10 niveles para la predicción
levels_pred <- levels(cut(grid3$Pred, 10))
legend("topright",
       legend = levels_pred,
       fill   = viridis(10),
       title  = "Predicción\n(bins)")

```
