---
title: "Entrega 5 - Regresion Logistica"
author: "Rodrigo Mansilla, Javier Chen"
date: "2025-02-25"
output:
  pdf_document:
    latex_engine: xelatex
  html_document:
    df_print: paged
---

```{r setup, include=FALSE}
knitr::opts_chunk$set(
	fig.align = "center",
  out.width = "100%",
	message = FALSE,
	warning = FALSE,
	cache = TRUE,
	out.width = "75%",
  fig.width = 8,
  fig.height = 5,
  dpi = 300,
  echo = TRUE,
  results = "asis",
  cache.lazy = FALSE,
  cache.path = "cache/",
  cache.rebuild = TRUE,
  cache.comments = NA,
  comment = NA,
  tidy.opts = list(width.cutoff = 60),
  tidy = TRUE,
	echo = FALSE
)
library(tidyverse)    # Incluye dplyr y readr
library(ggplot2)
library(fastDummies)
library(profvis)
library(caret)
library(mlr)
library(knitr)        # Para usar kable
library(corrplot)     # Para graficar matrices de correlación

library(car)

```

```{r data, message=FALSE, warning=FALSE}
set.seed(123)

train_data <- read.csv("C:/Users/rodri/Documents/Data-Mining/DM-Proyecto-2/data/processed/train_preprocessed.csv", stringsAsFactors = TRUE)
test_data  <- read.csv("C:/Users/rodri/Documents/Data-Mining/DM-Proyecto-2/data/processed/test_preprocessed.csv", stringsAsFactors = TRUE)


```

##Creación de las variables dicotomicas

```{r varscat, message=FALSE, warning=FALSE}
# Calcular los umbrales según los cuartiles
cuartiles <- quantile(train_data$SalePrice, probs = c(0.25, 0.75))
lower_threshold <- cuartiles[1]
upper_threshold <- cuartiles[2]

# Transformaciones en el conjunto de entrenamiento
train_data <- train_data %>%
  mutate(PriceCat = case_when(
    SalePrice < lower_threshold ~ "Economicas",
    SalePrice < upper_threshold ~ "Intermedias",
    TRUE ~ "Caras"
  )) %>%
  mutate(
    PriceCat = factor(PriceCat, levels = c("Economicas", "Intermedias", "Caras")),
    Es_Economica  = if_else(PriceCat == "Economicas", 1, 0),
    Es_Intermedia = if_else(PriceCat == "Intermedias", 1, 0),
    Es_Cara       = if_else(PriceCat == "Caras",       1, 0)
  )

# Transformaciones en el conjunto de prueba para consistencia
test_data <- test_data %>%
  mutate(PriceCat = case_when(
    SalePrice < lower_threshold ~ "Economicas",
    SalePrice < upper_threshold ~ "Intermedias",
    TRUE ~ "Caras"
  )) %>%
  mutate(
    PriceCat = factor(PriceCat, levels = c("Economicas", "Intermedias", "Caras")),
    Es_Economica  = if_else(PriceCat == "Economicas", 1, 0),
    Es_Intermedia = if_else(PriceCat == "Intermedias", 1, 0),
    Es_Cara       = if_else(PriceCat == "Caras",       1, 0)
  )


```

```{r varscat2, message=FALSE, warning=FALSE}

# Distribución de PriceCat en train_data
dist_pricecat <- as.data.frame(table(train_data$PriceCat))
kable(dist_pricecat, caption = "Distribución de PriceCat en train_data")

# Distribución de Es_Economica
dist_econ <- as.data.frame(table(train_data$Es_Economica))
kable(dist_econ, caption = "Distribución de Es_Economica en train_data")

# Distribución de Es_Intermedia
dist_inter <- as.data.frame(table(train_data$Es_Intermedia))
kable(dist_inter, caption = "Distribución de Es_Intermedia en train_data")

# Distribución de Es_Cara
dist_cara <- as.data.frame(table(train_data$Es_Cara))
kable(dist_cara, caption = "Distribución de Es_Cara en train_data")


```

Se crearon tres variables dicotómicas que indican la pertenencia o no a cada categoría:

Es_Económica (1 si la vivienda es económica, 0 si no lo es)

Es_Intermedia (1 si la vivienda es intermedia, 0 si no lo es)

Es_Cara (1 si la vivienda es cara, 0 si no lo es) \## Modelo de regresión logística El modelo propuesto incluye como predictores a las variables:

OverallQual (calidad global de la vivienda)

GrLivArea (superficie habitable sobre rasante)

YearBuilt (año de construcción de la vivienda)

```{r varsel, message=FALSE, warning=FALSE}
# Validar que las variables existan en train_data
if (!all(c("OverallQual", "GrLivArea", "YearBuilt") %in% names(train_data))) {
  stop("Una o más de las variables predictoras 'OverallQual', 'GrLivArea' o 'YearBuilt' no se encuentran en train_data.")
}

# Convertir la variable respuesta a factor
train_data <- train_data %>% mutate(Es_Cara = factor(Es_Cara, levels = c(0, 1)))
test_data  <- test_data %>% mutate(Es_Cara = factor(Es_Cara, levels = c(0, 1)))

# Definir la fórmula del modelo
model_formula <- Es_Cara ~ OverallQual + GrLivArea + YearBuilt

# Control para validación cruzada
cv_control <- trainControl(method = "cv", number = 10)

# Entrenar el modelo logístico
set.seed(123)
logistic_model <- caret::train(
  model_formula,
  data = train_data,
  method = "glm",
  family = "binomial",
  trControl = cv_control
)
summary_logistic <- summary(logistic_model$finalModel)
summary_text <- data.frame(Line = capture.output(summary_logistic))
kable(summary_text, caption = "Resumen del Modelo Logístico")



```

Se observa el resumen de la regresión logística:

-   Intercept = -3.3155 (p \< 2e-16)

-   OverallQual = 2.1529 (p \< 2e-16)

-   GrLivArea = 2.4332 (p \< 2e-16)

-   YearBuilt = 0.6520 (p = 3.17e-05)

Todas las variables son estadísticamente significativas al nivel de p \< 0.001, lo que indica que tienen un efecto importante en la probabilidad de que una vivienda sea clasificada como “car, la probabilidad de ser “cara” es muy baja.

-   Null deviance: 1158.21

-   Residual deviance: 436.63

-   AIC: 444.63

La gran reducción de la deviance indica que el modelo está ajustando notablemente mejor que un modelo nulo sin predictores.

**Interpretación de los coeficientes**

-   OverallQual: Incrementar en 1 unidad esta variable multiplica las probabilidades de que una vivienda sea cara por exp ⁡ ( 2.1529 ) exp(2.1529).

-   GrLivArea: Cada unidad adicional de GrLivArea aumenta las probabilidades de ser cara por exp ⁡ ( 2.4332 ) exp(2.4332).

-   YearBuilt: Cada año adicional de antigüedad (más reciente) se asocia con un factor multiplicativo de exp ⁡ ( 0.6520 ) exp(0.6520) en las probabilidades de ser cara.

Es importante revisar la escala real de cada predictor para interpretar correctamente el impacto absoluto. Sin embargo, el alto nivel de significancia de las variables confirma que las tres capturan factores relevantes para predecir si la vivienda se encuentra en la categoría de “caras”.

### Predicción y evaluación del modelo

```{r prediccion, message=FALSE, warning=FALSE}


# Predicción de probabilidades en el entrenamiento
pred_probs <- predict(logistic_model, newdata = train_data, type = "prob")

# Convertir a clases: umbral de 0.5
pred_class <- if_else(pred_probs[, 2] > 0.5, 1, 0)

# Construir la matriz de confusión
conf_matrix <- table(Predicted = pred_class, Actual = train_data$Es_Cara)
conf_matrix_df <- as.data.frame(conf_matrix)
kable(conf_matrix_df, caption = "Matriz de Confusión en Entrenamiento")

# Calcular la precisión
accuracy <- sum(diag(conf_matrix)) / sum(conf_matrix)
accuracy_df <- data.frame(Metrica = "Precisión", Valor = accuracy)
kable(accuracy_df, caption = "Precisión del Modelo en Entrenamiento")
## Calcular la sensibilidad y especificidad
sensitivity <- conf_matrix[2, 2] / sum(conf_matrix[2, ])
specificity <- conf_matrix[1, 1] / sum(conf_matrix[1, ])
sensitivity_df <- data.frame(Metrica = "Sensibilidad", Valor = sensitivity)
specificity_df <- data.frame(Metrica = "Especificidad", Valor = specificity)
kable(sensitivity_df, caption = "Sensibilidad del Modelo en Entrenamiento")
kable(specificity_df, caption = "Especificidad del Modelo en Entrenamiento")



```

### Multicolinealidad

```{r multicolinealidad, message=FALSE, warning=FALSE}
vif_values <- vif(logistic_model$finalModel)
vif_df <- data.frame(Variable = names(vif_values), VIF = as.vector(vif_values))
kable(vif_df, caption = "Valores de VIF para el Modelo Logístico")



```

Un VIF inferior a 5 (incluso algunos autores toman 10) sugiere **ausencia de multicolinealidad severa**. En este caso, los valores están muy por debajo de 5, lo que indica que **no** hay problemas graves de multicolinealidad en las variables predictoras.

### Matriz de correlación

```{r corrplot, message=FALSE, warning=FALSE}

predictors <- train_data %>% select(OverallQual, GrLivArea, YearBuilt)
cor_matrix <- cor(predictors)
# Mostrar la matriz en forma de tabla
cor_df <- as.data.frame(cor_matrix)
kable(cor_df, caption = "Matriz de Correlación de Predictores")

# Visualización elegante con corrplot
corrplot::corrplot(cor_matrix, method = "number")

```

Si bien las correlaciones entre **OverallQual** y **GrLivArea** (≈ 0.62) y entre **OverallQual** y **YearBuilt** (≈ 0.55) son moderadas, no son lo suficientemente altas como para suponer un problema de colinealidad. Esto coincide con los bajos valores de VIF.

### Predicción en el conjunto de prueba

```{r prediccion_test, message=FALSE, warning=FALSE}

# Predicción de probabilidades en el conjunto de prueba
test_pred_probs <- predict(logistic_model, newdata = test_data, type = "prob")

# Convertir a clases usando el umbral de 0.5
test_pred_class <- if_else(test_pred_probs[, 2] > 0.5, 1, 0)

# Matriz de confusión en el conjunto de prueba
conf_matrix_test <- table(Predicted = test_pred_class, Actual = test_data$Es_Cara)
conf_matrix_test_df <- as.data.frame(conf_matrix_test)
kable(conf_matrix_test_df, caption = "Matriz de Confusión en el Conjunto de Prueba")

# Uso de confusionMatrix para métricas adicionales
conf_mat_results <- confusionMatrix(as.factor(test_pred_class), test_data$Es_Cara)
# Se capturan algunas métricas relevantes en un data frame
overall_metrics <- data.frame(t(conf_mat_results$overall))
kable(overall_metrics, caption = "Métricas Globales del Modelo en el Conjunto de Prueba")



```

```{}
```

Una exactitud de casi 90% en el conjunto de prueba indica que el modelo conserva un buen desempeño fuera de la muestra de entrenamiento. Además, el valor de **Kappa** de alrededor de 0.72 sugiere un acuerdo sustancial entre las predicciones y la realidad.

### Curvas de Aprendizaje

```{r curvas_aprendizaje, message=FALSE, warning=FALSE}
# Seleccionar las variables necesarias para la tarea de aprendizaje
model_vars <- c("OverallQual", "GrLivArea", "YearBuilt", "Es_Cara")
# Asegurarse de que train_data_filtered esté definido; si no, se puede usar train_data
train_model <- train_data %>% select(all_of(model_vars))

# Verificar que la variable target sea factor
train_model$Es_Cara <- as.factor(train_model$Es_Cara)
if(nlevels(train_model$Es_Cara) < 2) {
  stop("La variable target 'Es_Cara' no tiene dos niveles en el conjunto de entrenamiento.")
}

# Crear la tarea de clasificación
task_lc <- makeClassifTask(data = as.data.frame(train_model), target = "Es_Cara")

# Imputación de valores faltantes (en caso de existir)
imputed <- impute(task_lc,
                  classes = list(
                    numeric = imputeMedian(),
                    factor  = imputeMode()
                  ))
task_lc <- imputed$task

# Definir la estrategia de resampling y el aprendiz
rin_lc <- makeResampleDesc("CV", iters = 10, predict = "both")
lrn_log_mlr <- makeLearner("classif.logreg", predict.type = "prob")

# Generar la curva de aprendizaje
lc_data <- generateLearningCurveData(
  learners = lrn_log_mlr,
  task = task_lc,
  percs = seq(0.1, 1, by = 0.1),  # Evaluar desde el 10% hasta el 100% de los datos
  measures = list(mmce, setAggregation(mmce, train.mean)),
  resampling = rin_lc,
  show.info = FALSE
)

# Visualizar la curva de aprendizaje
plotLearningCurve(lc_data, facet = "learner")




```

Para determinar si existe sobreajuste, se comparan los resultados en entrenamiento y en prueba:

-   **Entrenamiento**

```         
-    Precisión: 0.9082 (90.82%)
```

-   **Prueba**

```         
-    Precisión: 0.8968 (89.68%)
```

-   

La diferencia entre 90.82% (entrenamiento) y 89.68% (prueba) es relativamente pequeña (≈ 1.14 puntos porcentuales). Esto sugiere que **no hay un sobreajuste considerable**, pues el modelo rinde de manera bastante uniforme tanto en el conjunto de entrenamiento como en el de prueba.

El gráfico de las curvas de aprendizaje muestra la evolución del error de entrenamiento y de prueba a medida que aumenta el tamaño de los datos utilizados. Se observa que:

-    Ambos errores (train y test) convergen a valores cercanos (≈ 0.08–0.09).

-    No hay una gran brecha entre el error de entrenamiento y el error de prueba; esto confirma visualmente la **ausencia de sobreajuste** y la buena capacidad de generalización del modelo.
